---
author:
  - name: 'peacecop kalmer:'
bibliography: presentation.bib
csl: ../../apa-numeric-superscript-brackets.csl
title: |
    | Matemaatiline
    | analüüs
output-file: presentation.html
format:
  revealjs:
    hash: true
    incremental: false
    multiplex:
      url: 'http://manual-for-rstudio.ons.ee:1948/'
      secret: "16759825730498538629"
      socketId: "f3edf0ff0d09982e"
language: et.yml
crossref: 
  exm-prefix: näide
  exm-title: Näide
  exr-prefix: ülesanne
  exr-title: Ülesanne
  fig-prefix: joonis
  
---

## Nimed

nimede mäng

## Õpetaja

e-portfoolio[@_2025_sissejuhatus]

## Õpiväljundid

skeem[@a2025_matemaatikakitsas3drawio]

## Korraldus

1. Teooria,
2. väikese variatsiooniga harjutusülesanded,
3. suure variatsiooniga harjutusülesanded,
4. test.

## Reeglite ettepanekud

```{r label="preamble"}
#' This function displays external graphics by making the appropriate conversion aforehead.
#' 
#' @param path the path to the image file
include_external_graphics = function(path) {

  if (knitr::is_latex_output() && ("pdf" != xfun::file_ext(path))) {
    output = xfun::with_ext(path, 'pdf')
    
    if ("svg" == xfun::file_ext(path)) {
      system2('rsvg-convert', c('-f', 'pdf', '-a', '-o', shQuote(c(output, path))))
    } else {
      system(paste('gm convert ', path, ' ', output), intern = FALSE, ignore.stdout = FALSE, ignore.stderr = FALSE, wait = TRUE)
    }
    
  } else {
    output = path
  }
  
  knitr::include_graphics(output)
}

```

1. Ole üksi või kahekesi või kolmekesi rühmas!
2. Mõtle ja kui oled rühmas, arutage omavahel, millised kokkulepped võiksid meil olla, et oleks tõhus õppida.
3. Kirjuta(ge) oma ettepanekud üles!

## Hindamine: lähtetest

1. Lähtetest, et me teaksime, mida sa oskad, tead, mäletad.

2. Lähtetesti tulemuste põhjal individuaalne õpijärg.

## Õppeprotsess

Sama järjega õpilased õpivad koos sammhaaval iga õpiväljundi suunas täites kõik oma lüngad teadmistes-oskustes:

1. Selgitan teooriat.

2. Väikese variatsiooniga harjutusülesanded.

3. Suure variatsiooniga harjutusülesanded.

4. Võimalusel testime teooriat praktiliselt.

5. Sulandsortimine.

Keelatud on kõik abivahendid, välja arvatud need, mis on minu poolt ekstra lubatud.

## Hindamine: sulandsortimine

1. Kaks õpilast, kel harjutusülesanded sooritatud, lahendavad üheaegselt sama ülesannet.

2. Õpilane, kes esitab mulle õige lahendi esimesena, saab maksimaalse hinde selle õpiväljundi saavutatuse kohta. Moodustub kahene edetabel.

3. Võrreldakse kõiki moodustunud edetabeleid omavahel samamoodi paarikaupa võisteldes, kuni meil on selle õpiväljundi kohta lõplik edetabel.

4. Edetabeli viimane õpilane saab eritoetust, edetabeli esimestelt on mõistlik nõu küsida.

## Hindamine: kokkuvõttev hindamine

- Kursuse lõpus on kokkuvõttev hindamine testiga, milles on ülesanded läbisegi või komplekssena ainult nende õpiväljundite kohta, mille kohta õpilasel juba on hinne.
- Iga teema kohta on ülesanded vastavalt Bloomi taksonoomiale[@blooms], mille põhjal kaalutakse hinne, mis on määratud vastavalt SOLO taksonoomiale[@a2025_the].

## Lisaõppevara

- ELMAR REIMERS "MATEMAATILISE ANALÜÜSI PRAKTIKUM I"[@a2025_reimers_matemaatilise_1_ocrpdf],
- ELMAR REIMERS "MATEMAATILISE ANALÜÜSI PRAKTIKUM II"[@a2025_reimers_matemaatilise_2_ocrpdf],
- Krista King[@krista],
- Pauls Online Math Notes[@dawkins_pauls].

## Eelsihtide saavutamine: 1-8 {data-state="eelopiväljundite-saavutamine-1"}

1. Kirjalik korrutamine ja jagamine.

2. Tehete järjekord: liitmine, korrutamine, sulud[@taskutark2025order; @kutasoftware_order].

3. Liitfunktsioon[@kolk2013, lk 41], *Algebra*: 3.6 (en), *Algebra ülesanded*: 3.6.

4. Liitmine[@taskutark2025; @corbett2018].

6\. Eksponent- ja logaritmvõrrand[@welovemath2024; @moodle2024], *Algebra*: 6.3-6.5 (en), *Algebra ülesanded*: 6.3-6.5.

7\. Tehted harilike osamääradega[@lepikult2010; @corbett2018fractions; @corbett2018dividingfractions].

8\. Juurvõrrand[@lepikult2010murdjuur], *Algebra*: 2.10 (en), *Algebra ülesanded*: 2.10.

## Eelsihtide saavutamine: 9-37

9\. Osamäära arvutamine[@taskutark2025partofnumber; @maurus2022mat7].

17\. Astendamise reeglid.

18\. Tehete järjekord astendamisega[@real2025; @k5learning_pemdas].

20\. Üks- ja hulkliikmed[@a2023_hulkliikmed], *Algebra*: 1.4: *Example 2*, *Example 3*, 1.5: kõik näited, *Algebra ülesanded*: 1.4, 1.5.

24\. Algebralised osamäärad[@a2021_algebralised], *Algebra*: 1.6: kõik näited, *Algebra ülesanded*: 1.6.

34\. Võrrandi põhiomadused[@taskutark2025eqprops].

37\. Lineaarvõrrand.

## Eelsihtide saavutamine: 38-50

38\. *Ruutvõrrand*, *Algebra*: 2.5-2.7, 2.9 kõik näited, inglise keele oskuse korral ka 2.8.

39\. Tekstülesanded[@welovemath2022eqineq; @moodle2024eqsystems].

41\. Funktsiooni graafiku tegemine[@afanasjeva2013], *Algebra*: 3.5 (en), *Algebra ülesanded*: 3.5.

42\. Paralleelsed graafikud.

50\. Standardkuju[@welovemath2024standard].

## Algarv

algarv
: ühest suurem täisarv, mille ainsad positiivsed täisarvulised tegurid on 1 ja algarv ise (@exm-prime-1 kuni @exm-prime-7)

::: {#exm-prime-1}
2
:::

::: {#exm-prime-2}
3
:::

::: {#exm-prime-3}
5
:::

::: {#exm-prime-4}
37
:::

::: {#exm-prime-5}
17
:::

::: {#exm-prime-6}
13
:::

::: {#exm-prime-7}
41
:::

## Mittealgarvud

- 1, sest pole ühest suurem.

- $1{,}5$, sest see pole täisarv.

- 4, sest sellel on rohkem kui kaks positiivset täisarvulist tegurit.

## Tegurdamine

$$12 = 2 \cdot 6 = 3 \cdot 4 = 2 \cdot 2 \cdot 3 = \frac{1}{2} \cdot 24 = -2 \cdot (-6)\\ = -2 \cdot 2 \cdot (-3).$$

algtegur
: algarvuline tegur

Soovitus: tegurdada algteguriteks:

$$12 = 2 \cdot 2 \cdot 3.$$

## Liitristküliku pindala arvutamine

```{r label="rectangle-area", fig.cap="Ristküliku pindala arvutamine."}
library(ggplot2)

a <- 3; b <- 4; c <- 2

# ristkülikute andmed
df_ab <- data.frame(xmin=0, xmax=b, ymin=0, ymax=a)
df_ac <- data.frame(xmin=b, xmax=b+c, ymin=0, ymax=a)

ggplot() +
  # värvilised alad
  geom_rect(data=df_ab, aes(xmin=xmin, xmax=xmax, ymin=ymin, ymax=ymax),
            fill="#a8caff", color="black", linewidth=0.6) +
  geom_rect(data=df_ac, aes(xmin=xmin, xmax=xmax, ymin=ymin, ymax=ymax),
            fill="#b8ffb8", color="black", linewidth=0.6) +
  # eraldusjoon
  geom_segment(aes(x=b, y=0, xend=b, yend=a), linewidth=0.6) +
  # sisemised sildid
  annotate("text", x=b/2,     y=a/2, label=expression(italic(a)*italic(b)), size=6) +
  annotate("text", x=b+c/2,   y=a/2, label=expression(italic(a)*italic(c)), size=6) +

  # mõõdunooled ja sildid b, c, b+c
  annotate("segment", x=0, xend=b, y=-0.4, yend=-0.4,
           arrow=arrow(ends="both", type="closed", length=unit(6,"pt"))) +
  annotate("text", x=b/2, y=-0.7, label=expression(italic(b)), size=5) +

  annotate("segment", x=b, xend=b+c, y=-0.4, yend=-0.4,
           arrow=arrow(ends="both", type="closed", length=unit(6,"pt"))) +
  annotate("text", x=b+c/2, y=-0.7, label=expression(italic(c)), size=5) +

  annotate("segment", x=0, xend=b+c, y=-1.1, yend=-1.1,
           arrow=arrow(ends="both", type="closed", length=unit(6,"pt"))) +
  annotate("text", x=(b+c)/2, y=-1.4, label=expression(italic(b)+italic(c)), size=5) +

  # kõrgus a
  annotate("segment", x=-0.4, xend=-0.4, y=0, yend=a,
           arrow=arrow(ends="both", type="closed", length=unit(6,"pt"))) +
  annotate("text", x=-0.7, y=a/2, label=expression(italic(a)), angle=90, size=5) +

  # pealkiri
  annotate("text", x=(b+c)/2, y=a+0.5,
           label=expression(italic(S)*" = "*italic(a)*"("*italic(b)*" + "*italic(c)*") = "*italic(a)*italic(b)*" + "*italic(a)*italic(c)*"."), size=5) +

  coord_fixed(xlim=c(-1, b+c+0.5), ylim=c(-1.8, a+1), clip="off") +
  theme_void() +
  theme(plot.margin = margin(15, 15, 25, 35))

```

## Hulkliige: suurim ühistegur

::: {#exm-polynome-factoring-gcf-1}
$$3 \cdot x^6 - 9 \cdot x^2 + 3 \cdot x = 3 \cdot x \cdot (x^5 - 3 \cdot x + 1).$$
$$3 \cdot x \cdot (x^5 - 3 \cdot x) = 3 \cdot x^6 - 9 \cdot x^2 \neq 3 \cdot x^6 - 9 \cdot x^2 + 3 \cdot x.$$
:::

::: {#exm-polynome-factoring-gcf-2}
$$9 \cdot x^2 \cdot (2 \cdot x + 7) - 12 \cdot x \cdot (2 \cdot x + 7)\\ = (2 \cdot x + 7) \cdot (9 \cdot x^2 - 12 \cdot x)\\
= (2 \cdot x + 7) \cdot 3 \cdot x \cdot (3 \cdot x - 4).$$
:::

## Grupeerimine

::: {#exm-polynome-factoring-grouping-1}
$$x^5 + x - 2 \cdot x^4 - 2 = x^4 \cdot (x - 2) + x - 2\\ = (x - 2) \cdot (x^4 + 1).$$
:::

::: {#exm-polynome-factoring-grouping-2}
$$x^5 - 3 \cdot x^3 - 2 \cdot x^2 + 6 = x^2 \cdot (x^3 - 2) - 3 \cdot (x^3 - 2)\\
= (x^3 - 2) \cdot (x^2 - 3).$$
:::

## Ruutliikme tegurdamine 1

::: {#exm-polynome-factoring-quadratic-1}
$$x^2 + 2 \cdot x - 15 = (x + a) \cdot (x + b).$$
$$a \cdot b = -15.$$
$$(a; b) \in \{(-1; 15); (-3; 5); (-5; 3); (-15; 1);\\ (1; -15); (3; -5); (5; -3); (15; -1)\}.$$
$$a + b = 2.$$
$$x^2 + 2 \cdot x - 15 = (x + 5) \cdot (x - 3).$$

:::

## Ruutliikme tegurdamine 2

::: {#exm-polynome-factoring-quadratic-2}
$$3 \cdot x^2 + 2 \cdot x - 8 = (3 \cdot x + a) \cdot (x + b).$$
$$a \cdot b = -8.$$
$$(a; b) \in \{(-1; 8); (-2; 4); (-4; 2); (-8; 1); (1; -8); (2; -4);\\ (4; -2);\\
(8; -1)\}.$$
$$3 \cdot b + a = 2.$$
$$3 \cdot x^2 + 2 \cdot x - 8 = (3 \cdot x - 4) \cdot (x + 2).$$

:::

## Ruutliikme tegurdamine 3

::: {#exm-polynome-factoring-quadratic-3}
$$4 \cdot x^2 + 10 \cdot x - 6 = (f \cdot x + a) \cdot (j \cdot x + b) \rightarrow a \cdot b = -6.$$
$$(a; b) \in \{(-1; 6); (-2; 3); (-3; 2); (-6; 1); (1; -6); (2; -3);\\ (3; -2); (6; -1)\}.$$
$$f \cdot j = 4 \rightarrow (f; j) \in \{(1; 4); (2; 2); (4; 1)\}.$$
$$f \cdot b + a \cdot j = 10.$$
$$4 \cdot x^2 + 10 \cdot x - 6 = (x + 3) \cdot (4 \cdot x - 2)\\ = (x + 3) \cdot (2 \cdot x - 1) \cdot 2.$$
:::

## Erikujud

$$a^2 + 2 \cdot a \cdot b + b^2 = (a + b)^2.$${#eq-factoring-square-of-sum}
$$a^2 - 2 \cdot a \cdot b + b^2 = (a - b)^2.$${#eq-factoring-square-of-difference}
$$a^2 - b^2 = (a + b) \cdot (a - b).$${#eq-factoring-difference-of-squares}
$$a^3 + b^3 = (a + b) \cdot (a^2 - a \cdot b + b^2).$${#eq-factoring-sum-of-cubes}
$$a^3 - b^3 = (a - b) \cdot (a^2 + a \cdot b + b^2).$${#eq-factoring-sum-of-cubes}
$$a^2 + b^2 \neq (a + b)^2.$$

## Erikujud: näited

Leia näidetest @exm-factoring-square-of-difference, @exm-factoring-difference-of-squares ja @exm-factoring-sum-of-cubes kaks viga!

:::{#exm-factoring-square-of-difference}
$x^2 - 20 \cdot x + 100 = (x + 10)^2$ (@eq-factoring-square-of-difference).
:::

:::{#exm-factoring-difference-of-squares}
$25 \cdot x^2 - 9$ (@eq-factoring-difference-of-squares).
:::

:::{#exm-factoring-sum-of-cubes}
$8 \cdot x^3 + 1$ (@eq-factoring-sum-of-cubes).
:::

## Kahest suurema astme hulkliikmed

:::{#exm-factoring-polynomials-degree-greater-than-two-1}
$$3 \cdot x^4 - 3 \cdot x^3 - 36 \cdot x^2 = 3 \cdot x^2 \cdot (x^2 - x - 12)\\
= 3 \cdot x^2 \cdot (x + 3) \cdot (x - 4).$$
:::

:::{#exm-factoring-polynomials-degree-greater-than-two-2}
$$x^4 - 25 = (x^2 + 5) \cdot (x^2 - 5).$$
:::

:::{#exm-factoring-polynomials-degree-greater-than-two-3}
$$x^4 + x^2 - 20 = (x^2 + 5) \cdot (x^2 - 4)\\ = (x^2 + 5) \cdot (x + 4) \cdot (x - 4).$$
:::

## Lineaarvõrrandi standardkuju

$$b \cdot x + f = 0.$$

## Lineaarvõrrandi omadused

$$a = b \rightarrow a + j = b + j.$$
$$a = b \rightarrow a - j = b - j.$$
$$a = b \rightarrow a \cdot j = b \cdot j.$$
$$a = b \rightarrow \frac{a}{j} = \frac{b}{j}.$$

## Lineaarvõrrandi lahendamine 1

1.  Kui esineb osamäärasid, kasuta väikseimat ühisjaoturit, et osamääradest vabaneda (@exm-linear-equation-solving-1)! Kui jaoturis on muutuja, siis määratle muutuja keelatud väärtus!

    ::: {#exm-linear-equation-solving-1}
    
    $$\frac{6 + x}{x} + 4 = 3 | \cdot x; x \neq 0.$$
    
    $$6 + x + 4 \cdot x = 3 \cdot x.$$
    
    :::

## Lineaarvõrrandi lahendamine 2-3

2.  Lihtsusta võrrandi pooled(@exm-linear-equation-solving-2)!

    ::: {#exm-linear-equation-solving-2}
    
    $$6 + 5 \cdot x = 3 \cdot x.$$
    
    :::
    
3.  Kogu tähtavaldised ühele ja konstandid teisele poole võrdusmärki (@exm-linear-equation-solving-3)!

    ::: {#exm-linear-equation-solving-3}
    
    $$2 \cdot x = -6.$$
    
    :::

## Lineaarvõrrandi lahendamine 4
    
4.  Kui tähtavaldise kordaja pole üks, tee sellest üks (@exm-linear-equation-solving-4)!

    ::: {#exm-linear-equation-solving-4}
    
    $$x = -3.$$
    
    :::

## Lineaarvõrrandi lahendamine 5
    
5.  Kontrolli lahendit (@exm-linear-equation-solving-5)!

    ::: {#exm-linear-equation-solving-5}
    
    $$\frac{6 + (-3)}{-3} + 4 \stackrel{?}{=} 3.$$
    
    $$\frac{3}{-3} + 4 \stackrel{?}{=} 3.$$
    
    $$3 = 3.$$
    
    :::

## Lineaarvõrrandi ülesanded

::: {#exr-linear-equation-exercise-1}

$$3 \cdot (x + 5) = 2 \cdot (-6 - x) - 2 \cdot x.$$

:::

::: {#exr-linear-equation-exercise-2}

$$\frac{m-2}{3} + 1 = \frac{2 \cdot m}{7}.$$

:::

::: {#exr-linear-equation-exercise-3}

$$\frac{2 \cdot z}{z + 3} = \frac{3}{z - 10} + 2.$$

:::

## Lineaarvõrrandi 1 lahendamine

$$3 \cdot (x + 5) = 2 \cdot (-6 - x) - 2 \cdot x.$$

2. $3 \cdot x + 15 = -12 - 4 \cdot x.$

3. $7 \cdot x = -27.$

4. $x = -\frac{27}{7}.$

5.  $3 \cdot (-\frac{27}{7} + 5) \stackrel{?}{=} 2 \cdot [-6 - (-\frac{27}{7})] - 2 \cdot (-\frac{27}{7}).$

    $3 \cdot \frac{8}{7} \stackrel{?}{=} 2 \cdot (-\frac{15}{7}) + \frac{54}{7}.$
    
    $\frac{24}{7} = \frac{24}{7}.$

## Lineaarvõrrandi 2 lahendamine

$$\frac{m-2}{3} + 1 = \frac{2 \cdot m}{7}.$$

1. $7 \cdot (m - 2) + 21 = 6 \cdot m.$  
2. $7 \cdot m + 7 = 6 \cdot m.$  
3. $m = -7.$  
4. <!-- intentionally skipping 4 to get 5 -->
5. $\displaystyle \frac{-7 - 2}{3} + 1 \stackrel{?}{=} \frac{2 \cdot (-7)}{7}.$  
   $\displaystyle -2 = -2.$

## Lineaarvõrrandi 3 lahendamine

$$\frac{2 \cdot z}{z + 3} = \frac{3}{z - 10} + 2.$$

1.  $[2 \cdot z \cdot (z - 10) = 3 \cdot (z + 3) + 2 \cdot (z^2 - 7 \cdot z - 30)]\\ \land (z \neq -3) \land (z \neq 10).$

2. $(2 \cdot z^2 - 20 \cdot z = 2 \cdot z^2 - 11 \cdot z - 51)\\ \land (z \neq -3) \land (z \neq 10).$

3. $(9 \cdot z = 51) \land (z \neq -3) \land z \neq 10.$

4. $z = \frac{17}{3}.$

5.  $\frac{2 \cdot \frac{17}{3}}{\frac{17}{3} + 3} \stackrel{?}{=} \frac{3}{\frac{17}{3} - 10} + 2.$ $\frac{17}{13} = \frac{17}{13}.$

## Ruutvõrrandi standardkuju

$$a \neq 0 \rightarrow a \cdot x^2 + b \cdot x + f = 0.$$

## Ruutvõrrandi lahendamine tegurdades

Nullkorrutise omadus on esitatud valemina @eq-zero-factor-property.

$$a \cdot b = 0 \rightarrow a = 0 \lor b = 0.$${#eq-zero-factor-property}

Kui korrutis ei ole null, ei saa kindlalt väita, et vähemalt üks tegur on võrdne korrutisega (@exm-not-zero-factor-property).

::: {#exm-not-zero-factor-property}

$$a \cdot b = 6 \rightarrow (a = 1) \land (b = 6) \lor (a = 2) \land (b = 3)\\ \lor (a = 3) \land (b = 2)\\ \lor
(a = 6) \land (b = 1).$$

:::

## Tegurdades lahendamise ülesanded

::: {#exr-solving-quadratic-equation-by-factoring-1}

$$x^2 - x = 12.$$

:::

::: {#exr-solving-quadratic-equation-by-factoring-2}

$$x^2 + 40 = -14 \cdot x.$$

:::

::: {#exr-solving-quadratic-equation-by-factoring-3}

$$5 \cdot x ^2 = 2 \cdot x.$$

:::

## Tegurdades lahendamine 1

Leia kaks viga:
$$x^2 - x = 12.$$

$$x^2 - x - 12 = 0.$$

$$(x - 4) \cdot (x + 3) = 0.$$

$$\{x \in \mathbb{C} : x = -4 \lor x = 3\}.$$

## Tegurdades lahendamine 2

$$x^2 + 40 = -14 \cdot x.$$

$$x^2 + 14 \cdot x + 40 = 0.$$

$$(x + 4) \cdot (x + 10) = 0.$$

$$\{x \in \mathbb{C} : x = 4 \lor x = 10 \}.$$

## Tegurdades lahendamine 3

$$5 \cdot x ^2 = 2 \cdot x.$$

$$5 \cdot x^2 - 2 \cdot x = 0.$$

$$x \cdot (5 \cdot x - 2) = 0.$$

$$\{x \in \mathbb{C} : x = 0 \lor x = 0{,}4\}.$$

## Ruutjuur ruutvõrrandis

$$a^2 = b \rightarrow a = \pm \sqrt{b}.$$

## Ruutjuurega ülesanded

::: {#exr-solving-quadratic-equation-with-square-root-1}

$$x^2 - 100 = 0.$$

:::

::: {#exr-solving-quadratic-equation-with-square-root-2}

$$4 \cdot z^2 + 49 = 0.$$

:::

::: {#exr-solving-quadratic-equation-with-square-root-3}

$$(2 \cdot t - 9)^2 = 5.$$

:::

## Ruutjuurega lahendamine 1

$$x^2 - 100 = 0.$$

$$x^2 = 100.$$

$$x = \pm 10.$$

## Ruutjuurega lahendamine 2

$$4 \cdot z^2 + 49 = 0.$$

$$4 \cdot z^2 = -49.$$

$$z^2 = -\frac{49}{4}.$$

$$z = \sqrt{-\frac{49}{4}} = \sqrt{-1} \cdot (\pm \frac{7}{2}) = \pm 3{,}5 \cdot i.$$

## Ruutjuurega lahendamine 3

$$(2 \cdot t - 9)^2 = 5.$$

$$2 \cdot t - 9 = \pm \sqrt{5}.$$

$$2 \cdot t = 9 \pm \sqrt{5}.$$

$$t = \frac{9}{2} \pm \frac{\sqrt{5}}{2}.$$

## Ruudu tekitamine

$$x^2 + b \cdot x.$$

$$x^2 + b \cdot x + \left(\frac{b}{2}\right)^2 = \left(x + \frac{b}{2}\right)^2.$$

## Ruudu tekitamise ülesanded

::: {#exr-completing-square-1}

$$x^2 - 16 \cdot x.$$

:::

::: {#exr-completing-square-2}

$$y^2 + 7 \cdot y.$$

:::

## Ruudu tekitamise lahendused

$$x^2 - 16 \cdot x + 64 = (x - 8)^2.$$

$$y^2 + 7 \cdot y + \left(\frac{7}{2}\right)^2 = y^2 + 7 \cdot y + \frac{49}{4} = \left(y + \frac{7}{2}\right)^2.$$

## Ruudu tekitamisega ruutvõrrandi lahendamine

1. Vii ruutvõrrand normaalkujule!

2. Jaga võrrandi kõik liikmed ruutliikme kordajaga!

3. Vii konstant teisele poole võrdusmärki!

4. Tekita ruut tähtavaldisega poolele ning täienda vastavalt teist poolt!

5. Kasuta juurimist, et arvutada lahend!

## Ruutvõrrandisse ruudu ülesanded

::: {#exr-quadratic-equation-with-completing-square-1}
$$x^2 - 6 \cdot x + 1 = 0.$$

:::

::: {#exr-quadratic-equation-with-completing-square-2}
$$2 \cdot x^2 + 6 \cdot x + 7 = 0.$$

:::

::: {#exr-quadratic-equation-with-completing-square-3}
$$3 \cdot x^2 - 2 \cdot x - 1 = 0.$$

:::

## Ruutvõrrandisse ruudu lahendus 1

$$x^2 - 6 \cdot x + 1 = 0:$$

3. $x^2 - 6 \cdot x = -1.$

4.  $x^2 - 6 \cdot x + 9 = -1 + 9.$

    $(x - 3)^2 = 8.$
    
5.  $x - 3 = \pm \sqrt{8}.$

    $x = 3 \pm 2 \cdot \sqrt{2}.$

## Ruutvõrrandisse ruudu lahendus 2

$$2 \cdot x^2 + 6 \cdot x + 7 = 0:$$

2. $x^2 + 3 \cdot x + \frac{7}{2} = 0.$

3. $x^2 + 3 \cdot x = -\frac{7}{2}.$

4.  $x^2 + 3 \cdot x + \frac{9}{4} = -\frac{7}{2} + \frac{9}{4}.$

    $\left(x + \frac{3}{2}\right)^2 = -\frac{5}{4}.$

5.  $x + \frac{3}{2} = \pm \sqrt{-\frac{5}{4}}.$

    $x = -\frac{3}{2} \pm \frac{\sqrt{5}}{2} \cdot i.$

## Ruutvõrrandisse ruudu lahendus 3

$$3 \cdot x^2 - 2 \cdot x - 1 = 0.$$

Leia viga:

2. $x^2 -\frac{2}{3} \cdot x - \frac{1}{3} = 0.$

3. $x^2 -\frac{2}{3} \cdot x = \frac{1}{3}.$

4.  $x^2 -\frac{2}{3} \cdot x + \frac{1}{9} = \frac{1}{3} + \frac{1}{9}.$

    $\left(x - \frac{1}{3}\right) = \frac{4}{9}.$
    
5.  $x - \frac{1}{3} = \pm \sqrt{\frac{4}{9}}.$

    $x = \frac{1}{3} \pm \frac{2}{3}.$

## Ruutvõrrandi lahendamise üldvalem 1-4

1. $a \cdot x^2 + b \cdot x + r = 0.$

2. $x^2 + \frac{b}{a} \cdot x + \frac{r}{a} = 0.$

3. $x^2 + \frac{b}{a} \cdot x = -\frac{r}{a}.$

4.  $x^2 + \frac{b}{a} \cdot x + \left(\frac{b}{2 \cdot a}\right)^2 = -\frac{r}{a}+ \left(\frac{b}{2 \cdot a}\right)^2.$

    $\left(x + \frac{b}{2 \cdot a}\right)^2 = -\frac{r}{a}+ \left(\frac{b}{2 \cdot a}\right)^2.$

## Ruutvõrrandi lahendamise üldvalem 5

5.  $x + \frac{b}{2 \cdot a} = \pm \sqrt{-\frac{r}{a}+ \left(\frac{b}{2 \cdot a}\right)^2}.$

    $$x = \pm \sqrt{-\frac{r}{a}+ \left(\frac{b}{2 \cdot a}\right)^2} - \frac{b}{2 \cdot a}\\ = \pm \sqrt{\frac{-4 \cdot a \cdot r + b^2}{4 \cdot a^2}} - \frac{b}{2 \cdot a}\\ = \frac{-b \pm \sqrt{b^2 - 4 \cdot a \cdot r}}{2 \cdot a}.$${#eq-quadratic-equation-solution}

## Ruutvõrrandi lahendamise üldvalemi ülesanded

:::{#exr-quadratic-equation-formula-1}
$$x^2 + 2 \cdot x = 7.$$

:::

:::{#exr-quadratic-equation-formula-2}
$$3 \cdot q^2 + 11 = 5 \cdot q.$$

:::

:::{#exr-quadratic-equation-formula-3}
$$\frac{3}{y - 2} = \frac{1}{y} + 1.$$

:::

## Ruutvõrrandi lahendamine üldvalemiga 1

$$x^2 + 2 \cdot x = 7.$$

$$x^2 + 2 \cdot x - 7 = 0.$$

$$x = \frac{-2 \pm \sqrt{2^2 - 4 \cdot 1 \cdot (-7)}}{2 \cdot 1} = \frac{-2 \pm \sqrt{4 + 28}}{2}\\ = \frac{-2 \pm \sqrt{32}}{2}\\ = -1 \pm 2 \cdot \sqrt{2}.$$

## Ruutvõrrandi lahendamine üldvalemiga 2
$$3 \cdot q^2 + 11 = 5 \cdot q.$$
$$q \neq \frac{-11 \pm \sqrt{11^2 - 4 \cdot 3 \cdot 5}}{2 \cdot 3}.$$

$$q = \frac{5 \pm \sqrt{25 - 132}}{6} = \frac{5 \pm \sqrt{107}}{6}= \frac{5}{6} \pm \frac{\sqrt{107}}{6} \cdot i.$$

## Ruutvõrrandi lahendamine üldvalemiga 3
$$\frac{3}{y - 2} = \frac{1}{y} + 1.$$
$$3 \cdot y = y - 2 + y^2 - 2 \cdot y.$$
$$y^2 - 4 \cdot y - 2 = 0.$$
$$y = \frac{4 \pm \sqrt{24}}{2} = 2 \pm \sqrt{6}.$$

## Graafiku punktid


```{r label="function-graph-points", fig.cap="Funktsiooni graafiku punktid."}
library(ggplot2)

# Andmed: üks punkt igas veerandis
punktid <- data.frame(
  x = c(2, -2, -2, 2),
  y = c(2, 2, -2, -2),
  label = c("I veerand\n(2, 2)",
            "II veerand\n(-2, 2)",
            "III veerand\n(-2, -2)",
            "IV veerand\n(2, -2)")
)

# Taustaandmed nelja veerandi värvimiseks
veerandid <- data.frame(
  xmin = c(0, -Inf, -Inf, 0),
  xmax = c(Inf, 0, 0, Inf),
  ymin = c(0, 0, -Inf, -Inf),
  ymax = c(Inf, Inf, 0, 0),
  qlabel = c("I", "II", "III", "IV")
)

ggplot() +
  # Hele taust iga veerandi jaoks
  geom_rect(data = veerandid,
            aes(xmin = xmin, xmax = xmax, ymin = ymin, ymax = ymax),
            fill = c("#e6f3ff", "#f0e6ff", "#ffe6e6", "#e6ffe6"),
            alpha = 0.3,
            color = NA) +
  # Telgede jooned
  geom_hline(yintercept = 0, color = "black", linewidth = 0.6) +
  geom_vline(xintercept = 0, color = "black", linewidth = 0.6) +
  # Punktid ja sildid
  geom_point(data = punktid, aes(x, y), size = 3, color = "blue") +
  geom_text(data = punktid, aes(x, y, label = label),
            vjust = -1, hjust = 0.5, size = 4) +
  # Skaala
  scale_x_continuous(breaks = seq(-4, 4, 1), limits = c(-4, 4)) +
  scale_y_continuous(breaks = seq(-4, 4, 1), limits = c(-4, 4)) +
  # Kujundus
  coord_fixed() +
  theme_minimal(base_size = 14) +
  theme(panel.grid = element_line(color = "gray90"),
        axis.title = element_text(size = 14)) +
  labs(x = expression(italic(x)), y = expression(italic(y)),
       title = "Koordinaatteljestik ja veerandid")


```

## Veerandid

Kui $x$ ja $y$ on vastavalt kaks esimest mõõdet, siis veerandid on määratletud järgnevalt:

1. $(x > 0) \land (y > 0).$

2. $(x < 0) \land (y > 0).$

3. $(x < 0) \land (y < 0).$

4. $(x > 0) \land (y < 0).$

## Punkti koordinaadid

Koordinaatteljestikus on iga punkt järjestatud paar, mille liikmed on selle punkti koordinaadid (@exm-coordinates-letters kuni @exm-coordinates-numbers).

::: {#exm-coordinates-letters}

$$A = (x; y).$$

:::

::: {#exm-coordinates-numbers}

$$B = (2; 5).$$

:::

Koordinaatteljestiku nullpunkt
: punkt $(0; 0)$, milles teljed ristuvad.

## Suhe

Suhe
: järjestatud paaride hulk (@exm-relation).

::: {#exm-relation}
$$\{(-2; 5); (-1; 0); (2; -3)\}.$$
:::

## Graafiku näide

::: {#exm-graph}
$$y=(x-1)^2-4.$$
$$\{(-2; 5); (-1; 0); (0; -3); (1; -4); (2; -3); (3; 0);\\ (4; 5)\}.$$
$$\{(-1; 0); (0; -3);(2; -3); (3; 0); (4; 5)\}.$$
$$\{(3; 0); (4; 5)\}.$$
:::

## Lõikepunktid telgedega

Lõikepunktis teljega on teistel telgedel punkti koordinaat 0.

## Lõikepunktide telgedega ülesanded

Tee kindlaks võrrandi lõikepunktid telgedega ülesannetes (@exr-intercept-1) kuni (@exr-intercept-3).

::: {#exr-intercept-1}
$$y = x^2 + x - 6.$$

:::

::: {#exr-intercept-2}
$$y = x^2 + 2.$$

:::

::: {#exr-intercept-3}
$$y = (x + 1)^2.$$

:::

## Lõikepunktide lahendus 1

Lõikepunktid $x$-teljega:

$$0 = x^2 + x - 6 = (x - 2) \cdot (x + 3).$$

$$\{x \in \mathbb{R} : (x = -3) \lor (x = 2)\}.$$

$$\{\left(x \in \mathbb{R}; y \in \mathbb{R}\right) : \left(-3; 0\right); \left(2; 0\right)\}.$$

Lõikepunkt $y$-teljega:

$$\{y \in \mathbb{R} : 0^2 + 0 - 6 = -6\}.$$

$$\{\left(x \in \mathbb{R}; y \in \mathbb{R}\right) : \left(0; -6\right)\}.$$

## Lõikepunktide graafik 1

```{r label="intercept-graph-1", fig.cap="Võrrandi $y = x^2 + x - 6$ graafik ja lõikepunktid telgedega."}
library(ggplot2)

# Funktsioon
f <- function(x) x^2 + x - 6

# Lõikepunktid
# y-telg: x = 0 → y = -6
y_int <- data.frame(x = 0, y = f(0))

# x-telg: y = 0 → x^2 + x - 6 = 0 → x = 2 ja x = -3
x_int <- data.frame(x = c(-3, 2), y = 0)

# Joonise andmed
xs <- seq(-4, 3, 0.1)
df <- data.frame(x = xs, y = f(xs))

# Joonis
ggplot(df, aes(x, y)) +
  geom_hline(yintercept = 0, color = "gray40") +
  geom_vline(xintercept = 0, color = "gray40") +
  geom_line(color = "blue", linewidth = 1) +
  geom_point(data = x_int, aes(x, y), color = "red", size = 3) +
  geom_point(data = y_int, aes(x, y), color = "red", size = 3) +
  geom_text(data = x_int, aes(label = paste0("(", x, ", ", y, ")")),
            vjust = -1, color = "red") +
  geom_text(data = y_int, aes(label = paste0("(", x, ", ", y, ")")),
            hjust = -0.2, vjust = 1.5, color = "red") +
  labs(title = expression(italic(y == x^2 + x - 6)),
       x = expression(x),
       y = expression(y)) +
  theme_minimal(base_size = 14)

```

## Lõikepunktide lahendus 2

Lõikepunktid $x$-teljega:

$$0 = x^2 + 2.$$

$$\{x \in \mathbb{R} : x \in \emptyset\}.$$

$$\{\left(x \in \mathbb{R}; y \in \mathbb{R}\right) : \emptyset\}.$$

Lõikepunkt $y$-teljega:

$$\{y \in \mathbb{C} : 0^2 + 2 = 2\}.$$

$$\{\left(x \in \mathbb{R}; y \in \mathbb{R}\right) : \left(0; 2\right)\}.$$

## Lõikepunktide graafik 2

```{r label="intercept-graph-2", fig.cap="Võrrandi $y = x^2 + 2$ graafik ja lõikepunktid telgedega."}
library(ggplot2)

# Funktsioon
f <- function(x) x^2 + 2

# Lõikepunktid
# y-telg: x = 0 → y = 2
y_int <- data.frame(x = 0, y = f(0))

# x-telge ei lõika, sest y = x^2 + 2 > 0 kõikjal

# Andmed jooniseks
xs <- seq(-3, 3, 0.1)
df <- data.frame(x = xs, y = f(xs))

# Joonis
ggplot(df, aes(x, y)) +
  geom_hline(yintercept = 0, color = "gray40") +
  geom_vline(xintercept = 0, color = "gray40") +
  geom_line(color = "blue", linewidth = 1) +
  geom_point(data = y_int, aes(x, y), color = "red", size = 3) +
  geom_text(data = y_int, aes(label = paste0("(", x, ", ", y, ")")),
            hjust = -0.2, vjust = 1.5, color = "red") +
  labs(title = expression(italic(y == x^2 + 2)),
       x = expression(italic(x)),
       y = expression(italic(y))) +
  theme_minimal(base_size = 14)

```

## Lõikepunktide lahendus 3

Lõikepunktid $x$-teljega:

$$0 = (x + 1)^2.$$

$$\{x \in \mathbb{R} : (x = -1)\}.$$

$$\{\left(x \in \mathbb{R}; y \in \mathbb{R}\right) : \left(-1; 0\right)\}.$$

Lõikepunkt $y$-teljega:

$$\{y \in \mathbb{R} : (0 + 1)^2 = 1\}.$$

$$\{\left(x \in \mathbb{R}; y \in \mathbb{R}\right) : \left(0; 1\right)\}.$$

## Lõikepunktide graafik 3

```{r label="intercept-graph-3", fig.cap="Võrrandi $y = (x + 1)^2$ graafik ja lõikepunktid telgedega."}
library(ggplot2)

# Funktsioon
f <- function(x) (x + 1)^2

# Lõikepunktid
# y-telg: x = 0 → y = (0 + 1)^2 = 1
y_int <- data.frame(x = 0, y = f(0))

# x-telg: y = 0 → (x + 1)^2 = 0 → x = -1
x_int <- data.frame(x = -1, y = 0)

# Andmed jooniseks
xs <- seq(-3, 2, 0.1)
df <- data.frame(x = xs, y = f(xs))

# Joonis
ggplot(df, aes(x, y)) +
  geom_hline(yintercept = 0, color = "gray40") +
  geom_vline(xintercept = 0, color = "gray40") +
  geom_line(color = "blue", linewidth = 1) +
  geom_point(data = x_int, aes(x, y), color = "red", size = 3) +
  geom_point(data = y_int, aes(x, y), color = "red", size = 3) +
  geom_text(data = x_int, aes(label = paste0("(", x, ", ", y, ")")),
            vjust = -1, color = "red") +
  geom_text(data = y_int, aes(label = paste0("(", x, ", ", y, ")")),
            hjust = -0.2, vjust = 1.5, color = "red") +
  labs(title = expression(italic(y == (x + 1)^2)),
       x = expression(italic(x)),
       y = expression(italic(y))) +
  theme_minimal(base_size = 14)

```

## Funktsioon

Funktsioon
: seos, mille korral järjestatud paaride esimeste komponentide hulga iga väärtus on seotud väärtusega järjestatud paaride teiste komponentide hulgas (@exm-function).

::: {#exm-function}
$$\{(-1; 0); (0; -3); (2; -3); (3; 0); (4; 5)\}.$$
:::

## Komponendid funktioonis

Näites @exm-function:

$X$
: esimesed komponendid,

$Y$
: teised komponendid.

:::{#exm-function-components}
$$X =\{(-1; 0; 2; 3; 4)\}.$$
$$Y=\{ (0; -3; 5)\}.$$
:::

## Ühene funktsioon

Ühene funktsioon
: seos, mille korral järjestatud paaride esimeste komponentide hulga iga väärtus on seotud täpselt ühe väärtusega järjestatud paaride teiste komponentide hulgas.

## Mitmene funktsioon[@a2025_reimers_matemaatilise_1_ocrpdf(lk 20)]

Näites @exm-not-function esitatud seos on mitmene funktsioon.

::: {#exm-not-function}
$$\{(6; 10); (-7; 3); (0; 4); (6; -4)\}.$$
$$X =\{(6; -7; 0)\}.$$
$$Y=\{ (10; 3; 4; -4)\}.$$
:::

## Funktsiooni tüüp: ülesanded

Kas ühene või mitmene funktsioon (@exr-determining-weather-function-1 kuni @exr-determining-weather-function-3)?

::: {#exr-determining-weather-function-1}
$$y=5x+1.$$
:::

::: {#exr-determining-weather-function-2}
$$y=x^2+1.$$
:::

::: {#exr-determining-weather-function-3}
$$y^2=x+1.$$
:::

## Funktsiooni tüüp: lahendused

Seosed @exr-determining-weather-function-1 ja @exr-determining-weather-function-2 on ühesed funktsioonid, sest igale $x$'i väärtusele vastab täpselt üks $y$'i väärtus.

Seos @exr-determining-weather-function-3 on mitmene funktsioon, sest kui $x \neq -1$, siis igale $x$'i väärtusele vastab kaks $y$'i väärtust.

## Funktsiooni tähistamine

Funktsiooni võib tähistada muutujaga (@exm-function-notation-with-variable) või nimetusega(@exm-function-notation-with-designation).

::: {#exm-function-notation-with-variable}
$$y=(x-1)^2-4.$$
:::

::: {#exm-function-notation-with-designation}
$$\mathrm{f}(x)=(x-1)^2-4.$$
:::

## Funktsiooni tähistuse vea vältimine

Funktsiooni nimi ei ole muutuja (@exm-function-designation-not-variable).

::: {#exm-function-designation-not-variable}
$$\mathrm{f}(x) \neq f \cdot x.$$
:::

## Funktsiooni väärtustamine

Funktsiooni väärtustamiseks asendatakse muutuja konkreetse arvuga (@exm-function-evaluation).

:::{#exm-function-evaluation}
$$\mathrm{f}(x)=(x-1)^2-4 \rightarrow \mathrm{f}(4)=(4-1)^2-4=5.$$
:::

## Väärtustamine: ülesanded

$$\mathrm{f}(x)=x^2-2x+8 \land \mathrm{g}(x)=\sqrt{x+6} \rightarrow$$

::: {#exr-function-evaluation-1}
$$\mathrm{f}(3)=\ldots.$$
:::

::: {#exr-function-evaluation-2}
$$\mathrm{g}(3)=\ldots.$$
:::

::: {#exr-function-evaluation-3}
$$\mathrm{f}(0)=\ldots.$$
:::

## Väärtustamine: lahendused

$$\mathrm{f}(x)=x^2-2x+8 \land \mathrm{g}(x)=\sqrt{x+6} \rightarrow$$

$$\mathrm{f}(3)=3^2-2 \times 3+8=11,$$
$$\mathrm{g}(3)=\sqrt{3+6}=3,$$
$$\mathrm{f}(0)=0^2-2 \times 0 +8 = 8.$$

## Intervallfunktsioon

Intervallfunktsiooni väärtus sõltub sisendile seatud tingimusest (@exm-piecewise-function).

::: {#exm-piecewise-function}
$$\mathrm{f}(x)=\begin{cases}
  x \geq 0 \rightarrow x\\
  x < 0 \rightarrow -x
\end{cases}.$$
:::

## Intervallfunktsioon: ülesanne

$$\mathrm{g}(t)=\begin{cases}
  t \leq -4 \rightarrow 3t^2+4\\
  -4 < t \leq 15 \rightarrow 10\\
  t > 15 \rightarrow 1-6t
\end{cases} \rightarrow$$

::: {#exr-pieacewise-function-1}
$$\mathrm{g}(-6)=\ldots.$$
:::

::: {#exr-pieacewise-function-2}
$$\mathrm{g}(1)=\ldots.$$
:::

## Intervallfunktsioon: lahendused

$$\mathrm{g}(t)=\begin{cases}
  t \leq -4 \rightarrow 3t^2+4\\
  -4 < t \leq 15 \rightarrow 10\\
  t > 15 \rightarrow 1-6t
\end{cases} \rightarrow$$

$$\mathrm{g}(-6)=3 \cdot (-6)^2+4=112,$$
$$\mathrm{g}(1)=10.$$

## Määramispiirkond

Valemi määramispiirkond
: kõikide selle valemi sisendite hulk.

## Määramispiirkond: ülesanded

Määra ülesannetes @exr-domain-1 ja @exr-domain-2 esitatud funktsiooni määramispiirkond $X$!

::: {#exr-domain-1}
$$\mathrm{g}(x)=\frac{x+3}{x^2+3x-10} \rightarrow X=\ldots.$$
:::

::: {#exr-domain-2}
$$\mathrm{h}(x)=\frac{\sqrt{7x+8}}{x^2+4} \rightarrow X=\ldots.$$
:::

## Määramispiirkond: lahendused

$$\mathrm{g}(x)=\frac{x+3}{x^2+3x-10} \rightarrow X=\mathbb{C} \setminus{\{2; -5\}} ,$$

$$\mathrm{h}(x)=\frac{\sqrt{7x+8}}{x^2+4} \rightarrow X=\mathbb{C}.$$

## Muutumispiirkond

Valemi muutumispiirkond
: kõikide selle valemi väljundite hulk.

## Funktsioon: iseseisev harjutamine

Lahenda kõik ülesanded kogumiku *Algebra: Practice Problems* osast 3.4[@dawkins2022algebra(lk 30-31)]:

1-6: Kas funktsioon on ühene või mitmene?

7-11: Väärtusta funktsioon!

12-13: Arvuta avaldise väärtus!

14-18: Määra määramispiirkond!

## Pöördfunktsioon

Reegel on esitatud valemiga @eq-inverse-function.

$$\mathrm{f}(\mathrm{g}(x)) = x \land \mathrm{g}(\mathrm{f}(x)) = x\\ \rightarrow \mathrm{f}(x) = \mathrm{g}^{-1}(x) \land \mathrm{g}(x) = \mathrm{f}^{-1}(x).$${#eq-inverse-function}

Pöördfunktsioon ei ole pöördväärtus (@eq-inverse-function-not-reciprocal)!

$$\mathrm{f}^{-1}(x) \neq \frac{1}{\mathrm{f}(x)}.$${#eq-inverse-function-not-reciprocal}

## Pöördfunktsiooni arvutamine 1-2

$$\mathrm{f}(x) = x + 1.$$

1.  Vaheta kõikjal omavahel sisend ja väljund (@exm-inverting-function-replacing)!
    
    ::: {#exm-inverting-function-replacing}
    $$x = \mathrm{f}(x) + 1.$$
    :::

2.  Lahenda võrrand uue tundmatu suhtes (@exm-inverting-function-solving)!
    
    ::: {#exm-inverting-function-solving}
    $$\mathrm{f}(x) = x - 1.$$
    :::

## Pöördfunktsiooni arvutamine 3-4

3.  Asenda väljund pöördväljundiga (@exm-inverting-function-designating)!
    
    ::: {#exm-inverting-function-designating}
    $$\mathrm{f}^{-1}(x) = x - 1.$$
    :::

4.  Kontrolli, et funktsiooni ja pöördfunktsiooni liitfunktsioon võrduks sisendiga kumbagi pidi (@exm-inverting-function-checking)!
    
    ::: {#exm-inverting-function-checking}
    $$\mathrm{f}^{-1}(\mathrm{f}(x)) = (x + 1) - 1 = x.$$
    $$\mathrm{f}(\mathrm{f}^{-1}(x)) = (x - 1) + 1 = x.$$
    :::

## Pöördfunktsioon: ülesanded (@exr-inverting-function-1 kuni @exr-inverting-function-3)

::: {#exr-inverting-function-1}
$$\mathrm{f}(x) = 3 \cdot x - 2 \rightarrow \mathrm{f}^{-1}(x) = \ldots.$$
:::

::: {#exr-inverting-function-2}
$$\mathrm{g}(x) = \sqrt{x - 3} \land x \geq 0 \rightarrow \mathrm{g}^{-1}(x) = \ldots.$$
:::

::: {#exr-inverting-function-3}
$$\mathrm{h}(x) = \frac{x+4}{2 \cdot x - 5} \rightarrow \mathrm{h}^{-1}(x) = \ldots.$$
:::

## Pöördfunktsioon: lahendus 1

$$\mathrm{f}(x) = 3 \cdot x - 2 \rightarrow x = 3 \cdot \mathrm{f}^{-1}(x) - 2$$

$$3 \cdot \mathrm{f}^{-1}(x) = x + 2 \Rightarrow \mathrm{f}^{-1}(x) = \frac{x + 2}{3}.$$

Kontroll:

$$\mathrm{f}(\mathrm{f}^{-1}(x)) = 3 \cdot \frac{x + 2}{3} - 2 = x.$$

$$\mathrm{f}^{-1}(\mathrm{f}(x)) = \frac{(3 \cdot x - 2) + 2}{3} = x.$$

## Pöördfunktsioon: graafik 1

```{r label="inverse-function-graph-1", fig.cap="Funktsiooni $\\mathrm{f}(x)=3x-2$ ja selle pöördfunktsiooni $\\mathrm{f}^{-1}(x)=\\dfrac{x+2}{3}$ graafik."}

library(ggplot2)
library(grid)

# f ja f^{-1}
f    <- function(x) 3*x - 2
finv <- function(x) (x + 2)/3

xs     <- seq(-2, 5, by = 0.01)
df     <- data.frame(x = xs, y = f(xs))
df_inv <- data.frame(x = xs, y = finv(xs))

xticks <- seq(-2, 5, by = 1)
yticks <- seq(-2, 8, by = 1)

ggplot(df, aes(x, y)) +
  # Ruudustik
  geom_hline(yintercept = yticks, linewidth = 0.3, color = "gray85") +
  geom_vline(xintercept = xticks, linewidth = 0.3, color = "gray85") +
  # Sümmeetriajoon y=x
  geom_abline(slope = 1, intercept = 0, linetype = "dashed", linewidth = 0.4, color = "gray60") +
  # f(x)
  geom_line(linewidth = 1) +
  # f^{-1}(x)
  geom_line(data = df_inv, linewidth = 1, linetype = "longdash") +
  # Teljed nooltega
  geom_segment(aes(x = min(xs), xend = max(xs), y = 0, yend = 0),
               arrow = arrow(length = unit(0.25, "cm"), type = "closed"),
               color = "black") +
  geom_segment(aes(x = 0, xend = 0, y = min(yticks), yend = max(yticks)),
               arrow = arrow(length = unit(0.25, "cm"), type = "closed"),
               color = "black") +
  # Teljemärgised: x (kursiivis) ja y (kursiivis)
  annotate("text", x = max(xs) - 0.1, y = 0.25,
           label = "italic(x)", parse = TRUE,
           hjust = 1, vjust = 0.5, size = 4) +
  annotate(
    "text",
    x = 0.18, y = max(yticks) + 0.35,
    label = "plain('f')*'('*italic(x)*')'",
    parse = TRUE,
    hjust = 0, vjust = 2, size = 4
  ) +
  annotate(
    "text",
    x = 0.18, y = max(yticks) + 0.05,
    label = "plain('f')^{-1}*'('*italic(x)*')'",
    parse = TRUE,
    hjust = 0, vjust = 2, size = 4
  ) +
  # Joonte sildid otse joonel: f(x) (f püstine, x kursiivis) ja f^{-1}(x)
  annotate("text", x = 2.0, y = f(3.0) + 0.35,
           label = "plain('f')*'('*italic(x)*')'", parse = TRUE,
           hjust = 0, vjust = 0, size = 4) +
  annotate("text", x = 4.0, y = finv(5.0) + 0.35,
           label = "plain('f')^{-1}*'('*italic(x)*')'", parse = TRUE,
           hjust = 0, vjust = 0, size = 4) +
  # Skaala: y-sildid telje kõrval, x-sildid telje all
  geom_text(data = data.frame(y = yticks),
            aes(x = 0, y = y, label = y),
            inherit.aes = FALSE, hjust = 1.2, vjust = 0.35, size = 3.5) +
  geom_text(data = data.frame(x = xticks),
            aes(x = x, y = 0, label = x),
            inherit.aes = FALSE, vjust = 1.5, size = 3.5) +
  # Proportsioon, vahemikud, klipp välja (et y-silt mahuks)
  coord_fixed(ratio = 1, xlim = c(-2, 5), ylim = c(-2, 8), expand = FALSE, clip = "off") +
  theme_void() +
  theme(plot.margin = margin(10, 24, 14, 24))

```

## Pöördfunktsioon: lahendus 2

$$\mathrm{g}(x) = \sqrt{x - 3} \land x \geq 0 \rightarrow$$

$$x = \sqrt{\mathrm{g}^{-1}(x) - 3}$$

$$x^2 = \mathrm{g}^{-1}(x) - 3 \Rightarrow \mathrm{g}^{-1}(x) = x^2 + 3.$$

Kontroll:

$$x \geq 0 \rightarrow \mathrm{g}(\mathrm{g}^{-1}(x)) = \sqrt{(x^2 + 3) - 3} = x.$$

$$x \geq 0 \rightarrow \mathrm{g}^{-1}(\mathrm{g}(x)) = (\sqrt{x - 3})^2 + 3 = x.$$

## Pöördfunktsioon: graafik 2

```{r label="inverse-function-graph-2", fig.cap="Funktsiooni $\\sqrt{x - 3}$ ja selle pöördfunktsiooni $x^2 + 3 \\land x \\geq 0$ graafik."}

library(ggplot2)
library(grid)

# f ja f^{-1}
f    <- function(x) sqrt(x - 3)      # domeen: x >= 3
finv <- function(x) x^2 + 3

xs     <- seq(-2, 5, by = 0.01)
df     <- data.frame(x = xs, y = f(xs))
df     <- subset(df, !is.na(y) & is.finite(y))     # ⟵ hoia vaid x>=3
df_inv <- data.frame(x = seq(0, 5, by = 0.01), y = finv(seq(0, 5, by = 0.01)))

xticks <- seq(-2, 5, by = 1)
yticks <- seq(-2, 8, by = 1)

ggplot(df, aes(x, y)) +
  # Ruudustik
  geom_hline(yintercept = yticks, linewidth = 0.3, color = "gray85") +
  geom_vline(xintercept = xticks, linewidth = 0.3, color = "gray85") +
  # Sümmeetriajoon y = x
  geom_abline(slope = 1, intercept = 0, linetype = "dashed", linewidth = 0.4, color = "gray60") +
  # f(x)
  geom_line(linewidth = 1) +
  # f^{-1}(x)
  geom_line(data = df_inv, linewidth = 1, linetype = "longdash") +

  # Teljed nooltega
  geom_segment(aes(x = min(xs), xend = max(xs), y = 0, yend = 0),
               arrow = arrow(length = unit(0.25, "cm"), type = "closed"),
               color = "black") +
  geom_segment(aes(x = 0, xend = 0, y = min(yticks), yend = max(yticks)),
               arrow = arrow(length = unit(0.25, "cm"), type = "closed"),
               color = "black") +

  # Teljemärgised: x (kursiivis) ja y-otsa informatiivne silt kahel real
  annotate("text", x = max(xs) - 0.1, y = 0.25,
           label = "italic(x)", parse = TRUE,
           hjust = 1, vjust = 0.5, size = 4) +
  annotate("text", x = 0.18, y = max(yticks) + 0.35,
           label = "plain('f')*'('*italic(x)*')'", parse = TRUE,
           hjust = 0, vjust = 2, size = 4) +
  annotate("text", x = 0.18, y = max(yticks) + 0.05,
           label = "plain('f')^{-1}*'('*italic(x)*')'", parse = TRUE,
           hjust = 0, vjust = 2, size = 4) +

  # Joonte sildid otse joontel — valitud punktid, mis jäävad paneeli sisse
  annotate("text", x = 3.8, y = f(3.8) + 0.35,     # f(3.8) ~ 0.894
           label = "plain('f')*'('*italic(x)*')'", parse = TRUE,
           hjust = 0, vjust = 0, size = 4) +
  annotate("text", x = 2.0, y = finv(2.0) + 0.35,  # finv(2)=7  (≤ ylim max 8)
           label = "plain('f')^{-1}*'('*italic(x)*')'", parse = TRUE,
           hjust = 0, vjust = 0, size = 4) +

  # Skaala: y-sildid telje kõrval, x-sildid telje all
  geom_text(data = data.frame(y = yticks),
            aes(x = 0, y = y, label = y),
            inherit.aes = FALSE, hjust = 1.2, vjust = 0.35, size = 3.5) +
  geom_text(data = data.frame(x = xticks),
            aes(x = x, y = 0, label = x),
            inherit.aes = FALSE, vjust = 1.5, size = 3.5) +

  # Proportsioon & vahemikud; klipp välja, et y-otsa sildid mahuksid
  coord_fixed(ratio = 1, xlim = c(-2, 5), ylim = c(-2, 8), expand = FALSE, clip = "off") +
  theme_void() +
  theme(plot.margin = margin(10, 24, 14, 24))

```

## Pöördfunktsioon: lahendus 3

$$\mathrm{h}(x) = \frac{x+4}{2 \cdot x - 5} \rightarrow$$

$$x = \frac{\mathrm{h}^{-1}(x) + 4}{2 \cdot \mathrm{h}^{-1}(x) - 5}$$

$$x \cdot 2 \cdot \mathrm{h}^{-1}(x) - 5 \cdot x = \mathrm{h}^{-1}(x) + 4$$

$$\mathrm{h}^{-1}(x) \cdot (2 \cdot x - 1) = 4 + 5 \cdot x$$

$$\mathrm{h}^{-1}(x) = \frac{5 \cdot x + 4}{2 \cdot x - 1}.$$

## Pöördfunktsioon: kontroll 3

$$\mathrm{h}(\mathrm{h}^{-1}(x)) = \frac{\frac{5 \cdot x + 4}{2 \cdot x - 1}+4}{2 \cdot \frac{5 \cdot x + 4}{2 \cdot x - 1} - 5} = \frac{\frac{5 \cdot x + 4 + 8 \cdot x - 4}{2 \cdot x - 1}}{\frac{10 \cdot x + 8 - 10 \cdot x + 5}{2 \cdot x - 1}} = x.$$

$$\mathrm{h}^{-1}(\mathrm{h}(x)) = \frac{5 \cdot \frac{x+4}{2 \cdot x - 5} + 4}{2 \cdot \frac{x+4}{2 \cdot x - 5} - 1} = \frac{\frac{5 \cdot x + 20 + 8 \cdot x -20}{2 \cdot x - 5}}{\frac{2 \cdot x + 8 -2 \cdot x + 5}{2 \cdot x - 5}} = x.$$

## Pöördfunktsioon: graafik 3

```{r label="inverse-function-graph-3", fig.cap="Funktsiooni $\\frac{x+4}{2 \\cdot x - 5}$ ja selle pöördfunktsiooni $\\frac{5 \\cdot x + 4}{2 \\cdot x - 1}$ graafik."}

library(ggplot2)
library(grid)

f    <- function(x) (x + 4) / (2 * x - 5)
finv <- function(x) (5 * x + 4) / (2 * x - 1)

xs <- seq(-6, 6, by = 0.01)
df     <- data.frame(x = xs, y = f(xs))
df_inv <- data.frame(x = xs, y = finv(xs))

xticks <- seq(-6, 6, by = 1)
yticks <- seq(-6, 6, by = 1)

ggplot(df, aes(x, y)) +
  # Ruudustik
  geom_hline(yintercept = yticks, linewidth = 0.3, color = "gray85") +
  geom_vline(xintercept = xticks, linewidth = 0.3, color = "gray85") +
  # Asümptoodid
  geom_vline(xintercept = 2.5, linetype = "dotted", color = "red") +
  geom_hline(yintercept = 0.5, linetype = "dotted", color = "red") +
  geom_vline(xintercept = 0.5, linetype = "dotted", color = "blue") +
  geom_hline(yintercept = 2.5, linetype = "dotted", color = "blue") +
  # Sümmeetria y=x
  geom_abline(slope = 1, intercept = 0, linetype = "dashed", color = "gray60") +
  # f(x)
  geom_line(linewidth = 1, color = "black") +
  # f^{-1}(x)
  geom_line(data = df_inv, linewidth = 1, linetype = "longdash", color = "black") +
  # Teljed nooltega
  geom_segment(aes(x = min(xs), xend = max(xs), y = 0, yend = 0),
               arrow = arrow(length = unit(0.25, "cm"), type = "closed"),
               color = "black") +
  geom_segment(aes(x = 0, xend = 0, y = min(yticks), yend = max(yticks)),
               arrow = arrow(length = unit(0.25, "cm"), type = "closed"),
               color = "black") +
  # Teljetähised
  annotate("text", x = max(xs) - 0.1, y = 0.3,
           label = "italic(x)", parse = TRUE,
           hjust = 2, vjust = 0.5, size = 4) +
  annotate(
    "text",
    x = 0.25, y = max(yticks) - 0.1,
    label = "plain('f')*'('*italic(x)*')'",
    parse = TRUE,
    hjust = 2, vjust = 1, size = 4
  ) +
  annotate(
    "text",
    x = 0.25, y = max(yticks) - 0.6,
    label = "plain('f')^{-1}*'('*italic(x)*')'",
    parse = TRUE,
    hjust = 2, vjust = 1, size = 4
  ) +
  # Joonte sildid
  annotate("text", x = -3.5, y = f(-3.5) + 0.4,
           label = "plain('f')*'('*italic(x)*')'", parse = TRUE,
           hjust = 0, vjust = 0, size = 4) +
  annotate("text", x = 3.5, y = finv(3.5) - 0.4,
           label = "plain('f')^{-1}*'('*italic(x)*')'", parse = TRUE,
           hjust = 2.5, vjust = -2, size = 4) +
  # Skaala: y ja x väärtused
  geom_text(data = data.frame(y = yticks),
            aes(x = 0, y = y, label = y),
            inherit.aes = FALSE, hjust = 1.2, vjust = 0.35, size = 3.5) +
  geom_text(data = data.frame(x = xticks),
            aes(x = x, y = 0, label = x),
            inherit.aes = FALSE, vjust = 1.5, size = 3.5) +
  coord_fixed(ratio = 1, xlim = c(-6, 6), ylim = c(-6, 6), expand = FALSE, clip = "off") +
  theme_void() +
  theme(plot.margin = margin(10, 24, 14, 24))

```

## Pöördfunktsioon: iseseisev harjutamine

Lahenda kõik ülesanded kogumiku *Algebra: Practice Problems* osast 3.7[@dawkins2022algebra(lk 34)]:

Iga ülesande puhul on antud funktsioon ja vaja on arvutada selle pöördfunktsioon.

## Parabool

Parabool on ruutfunktsiooni (@eq-quadratic-function) graafik (@fig-parabolas).

Haripunkt on parabooli kõrgeim või madalaim punkt.

$$(a \neq 0) \land \left(\mathrm{f}(x) = a \cdot x^2 + b \cdot x + o\right).$${#eq-quadratic-function}

```{r label="fig-parabolas", fig.cap="Paraboolid haripunktidega ja sümmeetriatelgedega."}
library(ggplot2)

# Funktsioonid
f_up   <- function(x) (x - 2)^2 - 5        # üles avanev
f_down <- function(x) -0.5 * (x + 3)^2 + 4 # alla avanev

# x-vahemik ja väärtused
xs <- seq(-7, 7, by = 0.05)
df <- data.frame(
  x = xs,
  y_up = f_up(xs),
  y_down = f_down(xs)
)

# Haripunktid ja sümmeetriateljed
vertex_up   <- data.frame(x = 2,  y = -5)
vertex_down <- data.frame(x = -3, y = 4)

ggplot(df, aes(x = x)) +
  # Paraboolid
  geom_line(aes(y = y_up, color = "y = (x − 2)² − 5"), linewidth = 1.2) +
  geom_line(aes(y = y_down, color = "y = −0.5·(x + 3)² + 4"), linewidth = 1.2) +
  
  # Teljed
  geom_hline(yintercept = 0, color = "black", linewidth = 0.6) +
  geom_vline(xintercept = 0, color = "black", linewidth = 0.6) +
  
  # Sümmeetriateljed
  geom_vline(xintercept = vertex_up$x,   linetype = "dashed", color = "#1B9E77") +
  geom_vline(xintercept = vertex_down$x, linetype = "dashed", color = "#D95F02") +
  
  # Haripunktid
  geom_point(data = vertex_up, aes(x = x, y = y), color = "#1B9E77", size = 3) +
  geom_point(data = vertex_down, aes(x = x, y = y), color = "#D95F02", size = 3) +
  
  # Nooled ja sildid
  geom_curve(
    aes(x = 3.2, y = -3.5, xend = vertex_up$x + 0.1, yend = vertex_up$y + 0.1),
    curvature = 0.3, arrow = arrow(length = unit(0.25, "cm")), color = "#1B9E77"
  ) +
  geom_text(aes(x = 3.5, y = -3.3, label = "haripunkt"), color = "#1B9E77", size = 4, hjust = 0) +

  geom_curve(
    aes(x = -4.5, y = 2.2, xend = vertex_down$x - 0.1, yend = vertex_down$y - 0.1),
    curvature = -0.3, arrow = arrow(length = unit(0.25, "cm")), color = "#D95F02"
  ) +
  geom_text(aes(x = -6, y = 2.3, label = "haripunkt"), color = "#D95F02", size = 4, hjust = 0) +
  
  # Kujundus
  scale_color_manual(values = c("#1B9E77", "#D95F02")) +
  coord_fixed(ratio = 1, xlim = c(-7, 7), ylim = c(-7, 6)) +
  labs(x = "x", y = "y", color = "Funktsioon") +
  theme_minimal(base_size = 14)


```

## Parabooli visandamine

1. Arvuta haripunkt!

2. Arvuta lõikepunkt ordinaatteljega!

3. Arvuta lõikepunkt(id) abstsissteljega!

4. Arvuta kummalegi poole haripunkti vähemalt üks punkt!

5. Visanda parabool läbi nende vähemalt kolme punkti!

## Haripunkti arvutamine 1

$$\mathrm{f}(x) = a \cdot (x - s)^2 + u \rightarrow$${#eq-quadratic-function-with-parentheses}
$a$
: ruutliikme kordaja: kui positiivne, avaneb parabool üles, kui negatiivne, alla

$s$
: nihe piki abstsisstelge

$u$
: nihe piki ordinaattelge

$(s; u)$
: haripunkt

## Parabooli ülesanded 1

Visanda ülesannetes @exr-parabola-1 kuni @exr-parabola-3 esitatud funktsioonide graafikud!

::: {#exr-parabola-1}
$$\mathrm{f}(x) = 2 \cdot (x + 3)^2 -8.$$
:::

::: {#exr-parabola-2}
$$\mathrm{f}(x) = - (x - 2)^2 - 1.$$
:::

::: {#exr-parabola-3}
$$\mathrm{f}(x) = x^2 + 4.$$
:::

## Parabooli 1 lahendamine 1

1. $(3; -8).$

2. $(0; 10).$

3. $\{(x \in \mathbb{R}; y \in \mathbb{R}) : (-5; 0); (-1; 0)\}.$

4. Juba tehtud.

## Parabooli 1 graafik 1

```{r label="fig-parabola-1-1", fig.cap="Funktsiooni $\\mathrm{f}(x) = 2 \\cdot (x + 3)^2 -8$ graafik."}
library(ggplot2)

# Funktsioon
f <- function(x) 2 * (x + 3)^2 - 8

# Joonistamisandmed
xs <- seq(-8, 3, by = 0.1)
df <- data.frame(x = xs, y = f(xs))

# Olulised punktid
h <- -3; k <- -8            # haripunkt
y0 <- f(0)                  # ordinaattelje lõige (0; 10)
x1 <- -5; x2 <- -1          # abstsisstelje lõiked

# Punktide koordinaadid ja sildid (tavaline tekst, mitte expression)
points_df <- data.frame(
  x = c(h,   0,  x1,  x2),
  y = c(k,  y0,   0,   0),
  label = c("(-3; -8)", "(0; 10)", "(-5; 0)", "(-1; 0)"),
  stringsAsFactors = FALSE
)

# Siltide joondus: nihutame (0; 10) vasakule
points_df$hjust <- c(-0.2, 1.1, -0.2, -0.2)  # teine element (0;10) vasakule
points_df$vjust <- c(-0.6, -0.4, -0.6, -0.6)

ggplot(df, aes(x, y)) +
  geom_line(color = "blue", linewidth = 1) +
  geom_hline(yintercept = 0, color = "black") +
  geom_vline(xintercept = 0, color = "black") +
  geom_point(data = points_df, aes(x, y), color = "red", size = 3) +
  geom_text(
    data = points_df,
    aes(label = label, hjust = hjust, vjust = vjust),
    size = 4
  ) +
  labs(
    title = expression(f(italic(x)) == 2 * (italic(x) + 3)^2 - 8),
    x = expression(italic(x)),
    y = expression(italic(y))
  ) +
  coord_fixed(ratio = 1, xlim = c(-8, 3), ylim = c(-10, 12)) +
  theme_minimal(base_size = 14)

```

## Parabooli 1 lahendamine 2

1. $(2; -1).$

2. $(0; -5).$

3. $\{(x \in \mathbb{R}; y \in \mathbb{R}) : \emptyset\}.$

4. $\{(x \in \mathbb{R}; y \in \mathbb{R}) : (4; -5)\}.$

## Parabooli 1 graafik 2

```{r label="fig-parabola-1-2", fig.cap="Funktsiooni $\\mathrm{g}(x) = - (x - 2)^2 - 1$ graafik."}
library(ggplot2)

# Funktsioon
g <- function(x) - (x - 2)^2 - 1

# Joonistamiseks x väärtused
xs <- seq(-3, 7, by = 0.1)
df <- data.frame(x = xs, y = g(xs))

# Olulised punktid
h <- 2; k <- -1        # haripunkt
y0 <- g(0)             # ordinaattelje lõige (0; -5)
x_sym <- 4; y_sym <- g(x_sym)  # sümmeetriline punkt (4; -5)

# Punktide andmed ja sildid
points_df <- data.frame(
  x = c(h, 0, x_sym),
  y = c(k, y0, y_sym),
  label = c("(2; -1)", "(0; -5)", "(4; -5)"),
  stringsAsFactors = FALSE
)

# Nihked siltide jaoks
points_df$hjust <- c(-0.2, 1.1, -0.2)  # (0; -5) vasakule
points_df$vjust <- c(-0.6, -0.4, -0.6)

# Graafik
ggplot(df, aes(x, y)) +
  geom_line(color = "blue", linewidth = 1) +
  geom_hline(yintercept = 0, color = "black") +
  geom_vline(xintercept = 0, color = "black") +
  geom_point(data = points_df, aes(x, y), color = "red", size = 3) +
  geom_text(
    data = points_df,
    aes(label = label, hjust = hjust, vjust = vjust),
    size = 4
  ) +
  labs(
    title = expression(g(italic(x)) == - (italic(x) - 2)^2 - 1),
    x = expression(italic(x)),
    y = expression(italic(y))
  ) +
  coord_fixed(ratio = 1, xlim = c(-3, 7), ylim = c(-6, 2)) +
  theme_minimal(base_size = 14)

```

## Parabooli 1 lahendamine 3

1. $(0; 4).$

2. $(0; 4).$

3. $\{(x \in \mathbb{R}; y \in \mathbb{R}) : \emptyset\}.$

4. $\{(x \in \mathbb{R}; y \in \mathbb{R}) : (-1; 5); (1; 5)\}.$

## Parabooli 1 graafik 3

```{r label="fig-parabola-1-3", fig.cap="Funktsiooni $\\mathrm{f}(x) = x^2 + 4$ graafik."}
library(ggplot2)

# Funktsioon
f <- function(x) x^2 + 4

# Joonistamiseks x väärtused
xs <- seq(-3, 3, by = 0.1)
df <- data.frame(x = xs, y = f(xs))

# Olulised punktid
h <- 0; k <- 4            # haripunkt
y0 <- f(0)                # ordinaattelje lõige (0; 4)
x_left <- -1; x_right <- 1  # lisapunktid
y_left <- f(x_left); y_right <- f(x_right)

# Punktide andmed ja sildid
points_df <- data.frame(
  x = c(h, 0, x_left, x_right),
  y = c(k, y0, y_left, y_right),
  label = c("(0; 4)", "(0; 4)", "(-1; 5)", "(1; 5)"),
  stringsAsFactors = FALSE
)

# Nihked siltide jaoks
points_df$hjust <- c(-0.2, 1.1, -0.2, -0.2)  # (0;4) vasakule
points_df$vjust <- c(-0.6, -0.4, -0.6, -0.6)

# Graafik
ggplot(df, aes(x, y)) +
  geom_line(color = "blue", linewidth = 1) +
  geom_hline(yintercept = 0, color = "black") +
  geom_vline(xintercept = 0, color = "black") +
  geom_point(data = points_df, aes(x, y), color = "red", size = 3) +
  geom_text(
    data = points_df,
    aes(label = label, hjust = hjust, vjust = vjust),
    size = 4
  ) +
  labs(
    title = expression(f(italic(x)) == italic(x)^2 + 4),
    x = expression(italic(x)),
    y = expression(italic(y))
  ) +
  coord_fixed(ratio = 1, xlim = c(-3, 3), ylim = c(3.5, 6)) +
  theme_minimal(base_size = 14)

```

## Haripunkti arvutamine 2

Parabooli haripunkti abstsiss on vastava võrrandi lahendite (@eq-quadratic-equation-solution) aritmeetiline keskmine (@eq-vertex-abscissa).

$$\overline{x} = \frac{\frac{-b - \sqrt{b^2 - 4 \cdot a \cdot r}}{2 \cdot a} + \frac{-b + \sqrt{b^2 - 4 \cdot a \cdot r}}{2 \cdot a}}{2} = -\frac{b}{2 \cdot a}.$${#eq-vertex-abscissa}

Kui funktsioon on $\mathrm{f}(x)$, siis haripunkt on $\left((-\frac{b}{2 \cdot a}; \mathrm{f}(-\frac{b}{2 \cdot a})\right)$.

Lõikepunkt ordinaatteljega on $\left(0; a \cdot 0^2 + b \cdot 0 + r\right) = (0; r)$.

## Parabooli ülesanded 2

Visanda ülesannetes @exr-parabola-4 kuni @exr-parabola-6 esitatud funktsioonide graafikud!

::: {#exr-parabola-4}

$$\mathrm{g}(x) = 3 \cdot x^2 - 6 \cdot x + 5.$$

:::

::: {#exr-parabola-5}
$$\mathrm{f}(x) = -x^2 + 8 \cdot x.$$
:::

::: {#exr-parabola-6}
$$\mathrm{f}(x) = x^2 + 4 \cdot x + 4.$$
:::

## Parabooli 2 lahendamine 1

1. $(1; 2).$

2. $(0; 5).$

3. $\{(x \in \mathbb{R}; y \in \mathbb{R}) : \emptyset\}.$

4. $\{(x \in \mathbb{R}; y \in \mathbb{R}) : (2; 5)\}.$

## Parabooli 2 graafik 1

```{r label="fig-parabola-2-1", fig.cap="Funktsiooni $\\mathrm{g}(x) = 3 \\cdot x^2 - 6 \\cdot x + 5$ graafik."}
library(ggplot2)

# Funktsioon
g <- function(x) 3 * x^2 - 6 * x + 5

# Joonistamiseks x väärtused
xs <- seq(-1, 4, by = 0.1)
df <- data.frame(x = xs, y = g(xs))

# Haripunkt: x = -b / (2a) = 6 / (2*3) = 1, y = g(1)
h <- 1
k <- g(h)

# Ordinaattelje lõige (x = 0)
y0 <- g(0)

# Lisapunktid sümmeetria mõlemal pool (valime x = 0 ja x = 2)
x_left <- 0; x_right <- 2
y_left <- g(x_left); y_right <- g(x_right)

# Punktide andmed ja sildid
points_df <- data.frame(
  x = c(h, 0, 2),
  y = c(k, y_left, y_right),
  label = c("(1; 2)", "(0; 5)", "(2; 5)"),
  stringsAsFactors = FALSE
)

# Nihked tekstide jaoks
points_df$hjust <- c(-0.2, 1.1, -0.2)  # (0;5) vasakule
points_df$vjust <- c(-0.6, -0.4, -0.6)

# Graafik
ggplot(df, aes(x, y)) +
  geom_line(color = "blue", linewidth = 1) +
  geom_hline(yintercept = 0, color = "black") +
  geom_vline(xintercept = 0, color = "black") +
  geom_point(data = points_df, aes(x, y), color = "red", size = 3) +
  geom_text(
    data = points_df,
    aes(label = label, hjust = hjust, vjust = vjust),
    size = 4
  ) +
  labs(
    title = expression(g(italic(x)) == 3 * italic(x)^2 - 6 * italic(x) + 5),
    x = expression(italic(x)),
    y = expression(italic(y))
  ) +
  coord_fixed(ratio = 1, xlim = c(-1, 4), ylim = c(1.5, 6)) +
  theme_minimal(base_size = 14)

```

## Parabooli 2 lahendamine 2

1. $(4; 16).$

2. $(0; 0).$

3. $\{(x \in \mathbb{R}; y \in \mathbb{R}) : (0; 0); (8; 0)\}.$

4. Juba tehtud.

## Parabooli 2 graafik 2

```{r label="fig-parabola-2-2", fig.cap="Funktsiooni $\\mathrm{f}(x) = -x^2 + 8 \\cdot x$ graafik."}
library(ggplot2)

# Funktsioon
f <- function(x) -x^2 + 8*x

# Andmestik
xs <- seq(-2, 10, by = 0.1)
df <- data.frame(x = xs, y = f(xs))

# Olulised punktid
h <- 4; k <- f(h)     # (4; 16)
x1 <- 0; x2 <- 8      # (0; 0), (8; 0)

points_df <- data.frame(
  x = c(h, x1, x2),
  y = c(k, 0, 0),
  label = c("(4; 16)", "(0; 0)", "(8; 0)")
)

# Siltide positsioon eraldi (et need EI oleks teljel)
label_df <- data.frame(
  x = c(h, x1, x2),
  y = c(k + 0.6, 1.0, 1.0),     # nihutatud üles: teljest selgelt üleval
  label = c("(4; 16)", "(0; 0)", "(8; 0)"),
  hjust = c(-0.2, 0.5, 0.5),
  vjust = c(-0.6, -0.6, -0.6)
)

ggplot(df, aes(x, y)) +
  geom_line(linewidth = 1) +
  geom_hline(yintercept = 0) +
  geom_vline(xintercept = 0) +
  geom_point(data = points_df, aes(x, y), color = "red", size = 3) +
  geom_text(
    data = label_df,
    aes(x = x, y = y, label = label, hjust = hjust, vjust = vjust),
    size = 4
  ) +
  labs(
    title = expression(f(italic(x)) == -italic(x)^2 + 8*italic(x)),
    x = expression(italic(x)),
    y = expression(italic(y))
  ) +
  coord_fixed(ratio = 1, xlim = c(-2, 10), ylim = c(-2, 18)) +
  theme_minimal(base_size = 14)

```

## Parabooli 2 lahendamine 3

1. $(-2; 0).$

2. $(0; 4).$

3. $\{(x \in \mathbb{R}; y \in \mathbb{R}) : (-2; 0)\}.$

4. $\{(x \in \mathbb{R}; y \in \mathbb{R}) : (-4; 4)\}.$

## Parabooli 2 graafik 3

```{r label="fig-parabola-2-3", fig.cap="Funktsiooni $\\mathrm{f}(x) = x^2 + 4 \\cdot x + 4$ graafik."}
library(ggplot2)

# Funktsioon
f <- function(x) x^2 + 4*x + 4

# Andmestik
xs <- seq(-6, 2, by = 0.1)
df <- data.frame(x = xs, y = f(xs))

# Olulised punktid
h <- -2; k <- f(h)      # haripunkt (-2; 0)
y0 <- f(0)              # ordinaattelje lõige (0; 4)
x_sym <- -4; y_sym <- f(x_sym)  # sümmeetriline punkt (-4; 4)

# Punktide andmed
points_df <- data.frame(
  x = c(h, 0, x_sym),
  y = c(k, y0, y_sym),
  label = c("(-2; 0)", "(0; 4)", "(-4; 4)"),
  stringsAsFactors = FALSE
)

# Siltide joondus: (0;4) veidi vasakule
points_df$hjust <- c(-0.2, 1.1, -0.2)
points_df$vjust <- c(-0.6, -0.4, -0.6)

# Graafik
ggplot(df, aes(x, y)) +
  geom_line(color = "blue", linewidth = 1) +
  geom_hline(yintercept = 0, color = "black") +  # x-telg
  geom_vline(xintercept = 0, color = "black") +  # y-telg (parandus!)
  geom_point(data = points_df, aes(x, y), color = "red", size = 3) +
  geom_text(
    data = points_df,
    aes(label = label, hjust = hjust, vjust = vjust),
    size = 4
  ) +
  labs(
    title = expression(f(italic(x)) == italic(x)^2 + 4*italic(x) + 4),
    x = expression(italic(x)),
    y = expression(italic(y))
  ) +
  coord_fixed(ratio = 1, xlim = c(-6, 2), ylim = c(-1, 5)) +
  theme_minimal(base_size = 14)

```

## Ruutfunktsiooni vormi ülesanded

Konverteeri ülesannetes (@exr-quadratic-equation-form-1) kuni (@exr-quadratic-equation-form-2) ruutfunktsioon sulgudega kujule (@eq-quadratic-function-with-parentheses).

::: {#exr-quadratic-equation-form-1}
$$\mathrm{f}(x) = 2 \cdot x^2 - 12 \cdot x + 3.$$

:::

::: {#exr-quadratic-equation-form-2}
$$\mathrm{f}(x) = -x^2 + 10 \cdot x - 1.$$

:::

## Ruutfunktsiooni vormi lahendused

$$\mathrm{f}(x) = 2 \cdot x^2 - 12 \cdot x + 3\\ = 2 \cdot (x^2 - 6 \cdot x + 9 - 9) + 3 = 2 \cdot (x - 3)^2 - 15.$$

$$\mathrm{f}(x) = -x^2 + 10 \cdot x - 1\\ = -(x^2 - 10 \cdot x + 25 - 25) - 1 = -(x - 5)^2 + 24.$$

## Parabool: iseseisev harjutamine

Lahenda kõik ülesanded kogumiku *Algebra: Practice Problems* osast 4.2[@dawkins2022algebra(lk 37)]:

Esimeses seitsmes ülesandes on vaja visandada graafik, nii et tähistatud oleksid haripunkt, lõikepunkt ordinaatteljega, olemasolu korral lõikepunkt(id) abstsissteljega ning kummalgi pool haripunkti vähemalt üks punkt.

Ülesannetes 8-10 tuleb iga ruutfunktsioon teisendada sulgudega etteantud kujule, millest saaks otse välja lugeda haripunkti koordinaadid.

## Välised allikad

```{=tex}
\hyphenpenalty=10000
\fontspec{Symbola}

```

[Matemaatika](/../../)
