---
author:
  - name: 'peacecop kalmer:'
bibliography: eeldused.bib
csl: ../../apa-numeric-superscript-brackets.csl
title: |
    | Matemaatiline
    | analüüs:
    | eeldused
output-file: eeldused.html
format:
  revealjs:
    hash: true
    incremental: false
    multiplex:
      url: 'http://manual-for-rstudio.ons.ee:1948/'
      secret: "16759825730498538629"
      socketId: "f3edf0ff0d09982e"
language: ../et.yml
crossref: 
  exm-prefix: näide
  exm-title: Näide
  exr-prefix: ülesanne
  exr-title: Ülesanne
  fig-prefix: joonis
  
---

## Nimed

nimede mäng

## Õpetaja

e-portfoolio[@_2025_sissejuhatus]

## Õpiväljundid

skeem[@a2025_matemaatikakitsas3drawio]

## Korraldus

1. Teooria,
2. väikese variatsiooniga harjutusülesanded,
3. suure variatsiooniga harjutusülesanded,
4. test.

## Reeglite ettepanekud

```{r label="preamble"}
#' This function displays external graphics by making the appropriate conversion aforehead.
#' 
#' @param path the path to the image file
include_external_graphics = function(path) {

  if (knitr::is_latex_output() && ("pdf" != xfun::file_ext(path))) {
    output = xfun::with_ext(path, 'pdf')
    
    if ("svg" == xfun::file_ext(path)) {
      system2('rsvg-convert', c('-f', 'pdf', '-a', '-o', shQuote(c(output, path))))
    } else {
      system(paste('gm convert ', path, ' ', output), intern = FALSE, ignore.stdout = FALSE, ignore.stderr = FALSE, wait = TRUE)
    }
    
  } else {
    output = path
  }
  
  knitr::include_graphics(output)
}

```

1. Ole üksi või kahekesi või kolmekesi rühmas!
2. Mõtle ja kui oled rühmas, arutage omavahel, millised kokkulepped võiksid meil olla, et oleks tõhus õppida.
3. Kirjuta(ge) oma ettepanekud üles!

## Hindamine: lähtetest

1. Lähtetest, et me teaksime, mida sa oskad, tead, mäletad.

2. Lähtetesti tulemuste põhjal individuaalne õpijärg.

## Õppeprotsess

Sama järjega õpilased õpivad koos sammhaaval iga õpiväljundi suunas täites kõik oma lüngad teadmistes-oskustes:

1. Selgitan teooriat.

2. Väikese variatsiooniga harjutusülesanded.

3. Suure variatsiooniga harjutusülesanded.

4. Võimalusel testime teooriat praktiliselt.

5. Sulandsortimine.

Keelatud on kõik abivahendid, välja arvatud need, mis on minu poolt ekstra lubatud.

## Hindamine: sulandsortimine

1. Kaks õpilast, kel harjutusülesanded sooritatud, lahendavad üheaegselt sama ülesannet.

2. Õpilane, kes esitab mulle õige lahendi esimesena, saab maksimaalse hinde selle õpiväljundi saavutatuse kohta. Moodustub kahene edetabel.

3. Võrreldakse kõiki moodustunud edetabeleid omavahel samamoodi paarikaupa võisteldes, kuni meil on selle õpiväljundi kohta lõplik edetabel.

4. Edetabeli viimane õpilane saab eritoetust, edetabeli esimestelt on mõistlik nõu küsida.

## Hindamine: kokkuvõttev hindamine

- Kursuse lõpus on kokkuvõttev hindamine testiga, milles on ülesanded läbisegi või komplekssena ainult nende õpiväljundite kohta, mille kohta õpilasel juba on hinne.
- Iga teema kohta on ülesanded vastavalt Bloomi taksonoomiale[@blooms], mille põhjal kaalutakse hinne, mis on määratud vastavalt SOLO taksonoomiale[@a2025_the].

## Lisaõppevara

- ELMAR REIMERS "MATEMAATILISE ANALÜÜSI PRAKTIKUM I"[@a2025_reimers_matemaatilise_1_ocrpdf],
- ELMAR REIMERS "MATEMAATILISE ANALÜÜSI PRAKTIKUM II"[@a2025_reimers_matemaatilise_2_ocrpdf],
- Krista King[@krista],
- Pauls Online Math Notes[@dawkins_pauls].

## Muljed 1

- Kursus on huvitav ja tehtav, kui õpid kõike selgeks. Kursus meeldis mulle ja loodetavasti meeldib ka sulle.

- Mina olen lahendanud kõiki ülesandeid ja saavutasin kõik õpiväljundid trükiseisundis, tahaksin näidata seda õpetajale, et parandada selle tähenduse üheks (0 \ce{->} 1), vaid kahjuks ta ütles, et see enam pole vaja. Mina puudusin mõnes tunnis oktoobris, sest olin haige ja ei saanud näidata. Soovitus tudengile on selline, et on vaja tundidele tulla, selleks, et tulevikus poleks probleeme.

- Praktiseerige kodus rohkem!

- Tore oli, sai aju tööle panna.

## Muljed 2

- Oli väga raske aru saada sellest, mis teadmisi ja oskusi minult nõutakse. Õpieesmärgid olid, aga need olid üldiselt kirjas ning konkreetse konspekti puudumise tõttu oli raske teada, mis võtteid/liike/teadmisi minult oodatakse. Väga segane olukorda, mille tõttu ei osanud ka eksamiks valmistuda ning lasin lihtsalt liugu gümnaasiumi teadmiste pealt.

- Kursus aitab parandada matemaatika oskusi.

- Väga huvitav kursus, põnev asi on turniir.

- Väga huvitav kursus. Mulle see kursus meeldis. Keeruline, aga huvitav kursus.

## Muljed 3

- Harjutada kodus rohkem aega!

- Pole midagi arusaadav, personaalne õppesüsteem ei tööta (minu jaoks). Õpikud on väga head.

- Õppige eesti keelt ja matemaatikat!

- Matemaatiline analüüs on väga huvitav, aga vaja on õppida ja lugeda/arvestada palju ülesandeid.

- Tuleb analüüsida graafikuid ja on vaja teha seda kolledži tasemel.

## Muljed 4

- See kursus võiks olla parem minu jaoks ainult, kui ma oleks rohkem tähelepanelik ja oleksin igal paaril, aga ükskõik, kursus oli läbi viidud hästi.

- Liiga palju iseseisvat tööd.

- See kursus on minu jaoks väga kasulik andes aluse edasiseks õppimiseks.

- Kursus oli hea, ei ole raske. Lihtsalt on vaja rohkem õppida, kui on millegiga probleem.

- Õppige kõik teemad, ära hoia oma silmi kinni, tehke kõiki... ja külastage kõik tunnid!

## Muljed 5

- Minu meelest ülikoolis natuke raskem kui koolis, aga ülesanded on peaaegu samad, kodus ka tegeleda ja muidugi olla ettepanekuks tunnis.

- Rohkem küsida, kui ei saanud aru, kus asub mingi materjal või midag on vaja teha, kuna mina pidin väga palju ise otsima.

- Õpetaja tegi suure, suure töö! Ta on vahva, süstematiseeris materjale ja õpilastele tulemused. Meil oli vahva seltskond. On hea sõna - tudengi vaim. Meil oli äge, lahe tudengi vaim :).

## Nõuanded edukaks läbimiseks 1

- Õpi! Puhka ja maga! Õpi! Lisaks pane tunnis tähele ja tee kaasa. :)

- Praktiseerige kodus palju rohkem!

- Kui loengul aru ei saa, korda kodus (võrgus palju erinevaid videoid igast teemast)!

- Kuniks ei ole õppejõud konkreetselt ühte kohta (eesti keeles!) kirja pannud, mis teadmisi ta tugengitelt ootab, on väga raske midagi soovitada. Kuna ma siiani (kursuse lõpuks) ei tea, mida must tahetakse, siis on võimatu midagi tulevastele tudengitele nõu anda.

## Nõuanded edukaks läbimiseks 2
- Lugeda ja teha lisamaterjalid!

- Rohkem tee iseseisvat tööd!

- Soovitan mitte lasta end tunni teemast häirida. Soovitan kodus lisatööd teha.

- Rohkem õppida!

- Vaata õpikust kogu info!

- Kui te tahaksite õppida hästi alguses, õpivad kiiresti, sest raskemad ja suured teemad on lõpus.

- Rohkem praktikat, iseseisvat tööd ja jõudu!

- Pange täpsed ja ranged tähtajad!

## Nõuanded edukaks läbimiseks 3

- Ära võta palju aega kordamiseks, et oma aega mitte raisata. Õpi ise lihtsalt, et aru saada, mis toimub.

- Ole rohkem huvitatud kursusest ja käi igal paaril, kui see on võimalik!

- Rohkem magada!

- On vaja harjutada regulaarselt, sooritada kõik ülesanded, mitte jätta viimasele hetkele.

- Lihtsalt õppida ise rohkem. Ning kui ei tea midagi, siis küsida õpetajalt.

- Tahan saada arvestust :).

## Nõuanded edukaks läbimiseks 4

- Ma arvan, et kõik õpilased peavad tegema üht programmi, selles mõttes et kõik arvutavad samasugust näidet.

- Ma oskan lahendada astmed, funktsioonid, JOO!!!

## Senised hinded

- Üks õpilane saavutas parema tulemuse kui ootas.

- Üheksa õpilast saavutasid selle tulemuse, mida ootasid.

- Levinuim hinne: *C* (30,3 %).

- Mitte keegi ei saanud *F*i.

- Neli inimest ei osalenud.

- Hinnatud 29 inimest.

- Üks loobus kursuse kestel.

## Eelsihtide saavutamine: 1-8 {data-state="eelopiväljundite-saavutamine-1"}

1. Kirjalik korrutamine ja jagamine.

2. Tehete järjekord: liitmine, korrutamine, sulud[@taskutark2025order; @kutasoftware_order].

3. Liitfunktsioon[@kolk2013, lk 41], *Algebra*: 3.6 (en), *Algebra ülesanded*: 3.6.

4. Liitmine[@taskutark2025; @corbett2018].

6\. Eksponent- ja logaritmvõrrand[@welovemath2024; @moodle2024], *Algebra*: 6.3-6.5 (en), *Algebra ülesanded*: 6.3-6.5.

7\. Tehted harilike osamääradega[@lepikult2010; @corbett2018fractions; @corbett2018dividingfractions].

8\. Juurvõrrand[@lepikult2010murdjuur], *Algebra*: 2.10 (en), *Algebra ülesanded*: 2.10.

## Eelsihtide saavutamine: 9-37

9\. Osamäära arvutamine[@taskutark2025partofnumber; @maurus2022mat7].

17\. Astendamise reeglid.

18\. Tehete järjekord astendamisega[@real2025; @k5learning_pemdas].

20\. Üks- ja hulkliikmed[@a2023_hulkliikmed], *Algebra*: 1.4: *Example 2*, *Example 3*, 1.5: kõik näited, *Algebra ülesanded*: 1.4, 1.5.

24\. Algebralised osamäärad[@a2021_algebralised], *Algebra*: 1.6: kõik näited, *Algebra ülesanded*: 1.6.

34\. Võrrandi põhiomadused[@taskutark2025eqprops].

37\. Lineaarvõrrand.

## Eelsihtide saavutamine: 38-50

38\. *Ruutvõrrand*, *Algebra*: 2.5-2.7, 2.9 kõik näited, inglise keele oskuse korral ka 2.8.

39\. Tekstülesanded[@welovemath2022eqineq; @moodle2024eqsystems].

41\. Funktsiooni graafiku tegemine[@afanasjeva2013], *Algebra*: 3.5 (en), *Algebra ülesanded*: 3.5.

42\. Paralleelsed graafikud.

50\. Standardkuju[@welovemath2024standard].

## Algarv

algarv
: ühest suurem täisarv, mille ainsad positiivsed täisarvulised tegurid on 1 ja algarv ise (@exm-prime-1 kuni @exm-prime-7)

::: {#exm-prime-1}
2
:::

::: {#exm-prime-2}
3
:::

::: {#exm-prime-3}
5
:::

::: {#exm-prime-4}
37
:::

::: {#exm-prime-5}
17
:::

::: {#exm-prime-6}
13
:::

::: {#exm-prime-7}
41
:::

## Mittealgarvud

- 1, sest pole ühest suurem.

- $1{,}5$, sest see pole täisarv.

- 4, sest sellel on rohkem kui kaks positiivset täisarvulist tegurit.

## Tegurdamine

$$12 = 2 \cdot 6 = 3 \cdot 4 = 2 \cdot 2 \cdot 3 = \frac{1}{2} \cdot 24 = -2 \cdot (-6)\\ = -2 \cdot 2 \cdot (-3).$$

algtegur
: algarvuline tegur

Soovitus: tegurdada algteguriteks:

$$12 = 2 \cdot 2 \cdot 3.$$

## Liitristküliku pindala arvutamine

```{r label="rectangle-area", fig.cap="Ristküliku pindala arvutamine."}
library(ggplot2)

a <- 3; b <- 4; c <- 2

# ristkülikute andmed
df_ab <- data.frame(xmin=0, xmax=b, ymin=0, ymax=a)
df_ac <- data.frame(xmin=b, xmax=b+c, ymin=0, ymax=a)

ggplot() +
  # värvilised alad
  geom_rect(data=df_ab, aes(xmin=xmin, xmax=xmax, ymin=ymin, ymax=ymax),
            fill="#a8caff", color="black", linewidth=0.6) +
  geom_rect(data=df_ac, aes(xmin=xmin, xmax=xmax, ymin=ymin, ymax=ymax),
            fill="#b8ffb8", color="black", linewidth=0.6) +
  # eraldusjoon
  geom_segment(aes(x=b, y=0, xend=b, yend=a), linewidth=0.6) +
  # sisemised sildid
  annotate("text", x=b/2,     y=a/2, label=expression(italic(a)*italic(b)), size=6) +
  annotate("text", x=b+c/2,   y=a/2, label=expression(italic(a)*italic(c)), size=6) +

  # mõõdunooled ja sildid b, c, b+c
  annotate("segment", x=0, xend=b, y=-0.4, yend=-0.4,
           arrow=arrow(ends="both", type="closed", length=unit(6,"pt"))) +
  annotate("text", x=b/2, y=-0.7, label=expression(italic(b)), size=5) +

  annotate("segment", x=b, xend=b+c, y=-0.4, yend=-0.4,
           arrow=arrow(ends="both", type="closed", length=unit(6,"pt"))) +
  annotate("text", x=b+c/2, y=-0.7, label=expression(italic(c)), size=5) +

  annotate("segment", x=0, xend=b+c, y=-1.1, yend=-1.1,
           arrow=arrow(ends="both", type="closed", length=unit(6,"pt"))) +
  annotate("text", x=(b+c)/2, y=-1.4, label=expression(italic(b)+italic(c)), size=5) +

  # kõrgus a
  annotate("segment", x=-0.4, xend=-0.4, y=0, yend=a,
           arrow=arrow(ends="both", type="closed", length=unit(6,"pt"))) +
  annotate("text", x=-0.7, y=a/2, label=expression(italic(a)), angle=90, size=5) +

  # pealkiri
  annotate("text", x=(b+c)/2, y=a+0.5,
           label=expression(italic(S)*" = "*italic(a)*"("*italic(b)*" + "*italic(c)*") = "*italic(a)*italic(b)*" + "*italic(a)*italic(c)*"."), size=5) +

  coord_fixed(xlim=c(-1, b+c+0.5), ylim=c(-1.8, a+1), clip="off") +
  theme_void() +
  theme(plot.margin = margin(15, 15, 25, 35))

```

## Hulkliige: suurim ühistegur

::: {#exm-polynome-factoring-gcf-1}
$$3 \cdot x^6 - 9 \cdot x^2 + 3 \cdot x = 3 \cdot x \cdot (x^5 - 3 \cdot x + 1).$$
$$3 \cdot x \cdot (x^5 - 3 \cdot x) = 3 \cdot x^6 - 9 \cdot x^2 \neq 3 \cdot x^6 - 9 \cdot x^2 + 3 \cdot x.$$
:::

::: {#exm-polynome-factoring-gcf-2}
$$9 \cdot x^2 \cdot (2 \cdot x + 7) - 12 \cdot x \cdot (2 \cdot x + 7)\\ = (2 \cdot x + 7) \cdot (9 \cdot x^2 - 12 \cdot x)\\
= (2 \cdot x + 7) \cdot 3 \cdot x \cdot (3 \cdot x - 4).$$
:::

## Grupeerimine

::: {#exm-polynome-factoring-grouping-1}
$$x^5 + x - 2 \cdot x^4 - 2 = x^4 \cdot (x - 2) + x - 2\\ = (x - 2) \cdot (x^4 + 1).$$
:::

::: {#exm-polynome-factoring-grouping-2}
$$x^5 - 3 \cdot x^3 - 2 \cdot x^2 + 6 = x^2 \cdot (x^3 - 2) - 3 \cdot (x^3 - 2)\\
= (x^3 - 2) \cdot (x^2 - 3).$$
:::

## Ruutliikme tegurdamine 1

::: {#exm-polynome-factoring-quadratic-1}
$$x^2 + 2 \cdot x - 15 = (x + a) \cdot (x + b).$$
$$a \cdot b = -15.$$
$$(a; b) \in \{(-1; 15); (-3; 5); (-5; 3); (-15; 1);\\ (1; -15); (3; -5); (5; -3); (15; -1)\}.$$
$$a + b = 2.$$
$$x^2 + 2 \cdot x - 15 = (x + 5) \cdot (x - 3).$$

:::

## Ruutliikme tegurdamine 2

::: {#exm-polynome-factoring-quadratic-2}
$$3 \cdot x^2 + 2 \cdot x - 8 = (3 \cdot x + a) \cdot (x + b).$$
$$a \cdot b = -8.$$
$$(a; b) \in \{(-1; 8); (-2; 4); (-4; 2); (-8; 1); (1; -8); (2; -4);\\ (4; -2); (8; -1)\}.$$
$$3 \cdot b + a = 2.$$
$$3 \cdot x^2 + 2 \cdot x - 8 = (3 \cdot x - 4) \cdot (x + 2).$$

:::

## Ruutliikme tegurdamine 3

::: {#exm-polynome-factoring-quadratic-3}
$$4 \cdot x^2 + 10 \cdot x - 6 = (f \cdot x + a) \cdot (j \cdot x + b) \rightarrow a \cdot b = -6.$$
$$(a; b) \in \{(-1; 6); (-2; 3); (-3; 2); (-6; 1); (1; -6); (2; -3);\\ (3; -2); (6; -1)\}.$$
$$f \cdot j = 4 \rightarrow (f; j) \in \{(1; 4); (2; 2); (4; 1)\}.$$
$$f \cdot b + a \cdot j = 10.$$
$$4 \cdot x^2 + 10 \cdot x - 6 = (x + 3) \cdot (4 \cdot x - 2)\\ = (x + 3) \cdot (2 \cdot x - 1) \cdot 2.$$
:::

## Erikujud

$$a^2 + 2 \cdot a \cdot b + b^2 = (a + b)^2.$${#eq-factoring-square-of-sum}
$$a^2 - 2 \cdot a \cdot b + b^2 = (a - b)^2.$${#eq-factoring-square-of-difference}
$$a^2 - b^2 = (a + b) \cdot (a - b).$${#eq-factoring-difference-of-squares}
$$a^3 + b^3 = (a + b) \cdot (a^2 - a \cdot b + b^2).$${#eq-factoring-sum-of-cubes}
$$a^3 - b^3 = (a - b) \cdot (a^2 + a \cdot b + b^2).$${#eq-factoring-sum-of-cubes}
$$a^2 + b^2 \neq (a + b)^2.$$

## Erikujud: näited

Leia näidetest @exm-factoring-square-of-difference, @exm-factoring-difference-of-squares ja @exm-factoring-sum-of-cubes kaks viga!

:::{#exm-factoring-square-of-difference}
$x^2 - 20 \cdot x + 100 = (x + 10)^2$ (@eq-factoring-square-of-difference).
:::

:::{#exm-factoring-difference-of-squares}
$25 \cdot x^2 - 9$ (@eq-factoring-difference-of-squares).
:::

:::{#exm-factoring-sum-of-cubes}
$8 \cdot x^3 + 1$ (@eq-factoring-sum-of-cubes).
:::

## Kahest suurema astme hulkliikmed

:::{#exm-factoring-polynomials-degree-greater-than-two-1}
$$3 \cdot x^4 - 3 \cdot x^3 - 36 \cdot x^2 = 3 \cdot x^2 \cdot (x^2 - x - 12)\\
= 3 \cdot x^2 \cdot (x + 3) \cdot (x - 4).$$
:::

:::{#exm-factoring-polynomials-degree-greater-than-two-2}
$$x^4 - 25 = (x^2 + 5) \cdot (x^2 - 5).$$
:::

:::{#exm-factoring-polynomials-degree-greater-than-two-3}
$$x^4 + x^2 - 20 = (x^2 + 5) \cdot (x^2 - 4)\\ = (x^2 + 5) \cdot (x + 4) \cdot (x - 4).$$
:::

## Lineaarvõrrandi standardkuju

$$b \cdot x + f = 0.$$

## Lineaarvõrrandi omadused

$$a = b \rightarrow a + j = b + j.$$
$$a = b \rightarrow a - j = b - j.$$
$$a = b \rightarrow a \cdot j = b \cdot j.$$
$$a = b \rightarrow \frac{a}{j} = \frac{b}{j}.$$

## Lineaarvõrrandi lahendamine 1

1.  Kui esineb osamäärasid, kasuta väikseimat ühisjaoturit, et osamääradest vabaneda (@exm-linear-equation-solving-1)! Kui jaoturis on muutuja, siis määratle muutuja keelatud väärtus!

    ::: {#exm-linear-equation-solving-1}
    
    $$\frac{6 + x}{x} + 4 = 3 | \cdot x; x \neq 0.$$
    
    $$6 + x + 4 \cdot x = 3 \cdot x.$$
    
    :::

## Lineaarvõrrandi lahendamine 2-3

2.  Lihtsusta võrrandi pooled(@exm-linear-equation-solving-2)!

    ::: {#exm-linear-equation-solving-2}
    
    $$6 + 5 \cdot x = 3 \cdot x.$$
    
    :::
    
3.  Kogu tähtavaldised ühele ja konstandid teisele poole võrdusmärki (@exm-linear-equation-solving-3)!

    ::: {#exm-linear-equation-solving-3}
    
    $$2 \cdot x = -6.$$
    
    :::

## Lineaarvõrrandi lahendamine 4
    
4.  Kui tähtavaldise kordaja pole üks, tee sellest üks (@exm-linear-equation-solving-4)!

    ::: {#exm-linear-equation-solving-4}
    
    $$x = -3.$$
    
    :::

## Lineaarvõrrandi lahendamine 5
    
5.  Kontrolli lahendit (@exm-linear-equation-solving-5)!

    ::: {#exm-linear-equation-solving-5}
    
    $$\frac{6 + (-3)}{-3} + 4 \stackrel{?}{=} 3.$$
    
    $$\frac{3}{-3} + 4 \stackrel{?}{=} 3.$$
    
    $$3 = 3.$$
    
    :::

## Lineaarvõrrandi ülesanded

::: {#exr-linear-equation-exercise-1}

$$3 \cdot (x + 5) = 2 \cdot (-6 - x) - 2 \cdot x.$$

:::

::: {#exr-linear-equation-exercise-2}

$$\frac{m-2}{3} + 1 = \frac{2 \cdot m}{7}.$$

:::

::: {#exr-linear-equation-exercise-3}

$$\frac{2 \cdot z}{z + 3} = \frac{3}{z - 10} + 2.$$

:::

## Lineaarvõrrandi 1 lahendamine

$$3 \cdot (x + 5) = 2 \cdot (-6 - x) - 2 \cdot x.$$

2. $3 \cdot x + 15 = -12 - 4 \cdot x.$

3. $7 \cdot x = -27.$

4. $x = -\frac{27}{7}.$

5.  $3 \cdot (-\frac{27}{7} + 5) \stackrel{?}{=} 2 \cdot [-6 - (-\frac{27}{7})] - 2 \cdot (-\frac{27}{7}).$

    $3 \cdot \frac{8}{7} \stackrel{?}{=} 2 \cdot (-\frac{15}{7}) + \frac{54}{7}.$
    
    $\frac{24}{7} = \frac{24}{7}.$

## Lineaarvõrrandi 2 lahendamine

$$\frac{m-2}{3} + 1 = \frac{2 \cdot m}{7}.$$

1. $7 \cdot (m - 2) + 21 = 6 \cdot m.$  
2. $7 \cdot m + 7 = 6 \cdot m.$  
3. $m = -7.$  
4. <!-- intentionally skipping 4 to get 5 -->
5. $\displaystyle \frac{-7 - 2}{3} + 1 \stackrel{?}{=} \frac{2 \cdot (-7)}{7}.$  
   $\displaystyle -2 = -2.$

## Lineaarvõrrandi 3 lahendamine

$$\frac{2 \cdot z}{z + 3} = \frac{3}{z - 10} + 2.$$

1.  $[2 \cdot z \cdot (z - 10) = 3 \cdot (z + 3) + 2 \cdot (z^2 - 7 \cdot z - 30)]\\ \land (z \neq -3) \land (z \neq 10).$

2. $(2 \cdot z^2 - 20 \cdot z = 2 \cdot z^2 - 11 \cdot z - 51) \land (z \neq -3) \land (z \neq 10).$

3. $(9 \cdot z = 51) \land (z \neq -3) \land z \neq 10.$

4. $z = \frac{17}{3}.$

5.  $\frac{2 \cdot \frac{17}{3}}{\frac{17}{3} + 3} \stackrel{?}{=} \frac{3}{\frac{17}{3} - 10} + 2.$ $\frac{17}{13} = \frac{17}{13}.$

## Ruutvõrrandi standardkuju

$$a \neq 0 \rightarrow a \cdot x^2 + b \cdot x + f = 0.$$

## Ruutvõrrandi lahendamine tegurdades

Nullkorrutise omadus on esitatud valemina @eq-zero-factor-property.

$$a \cdot b = 0 \rightarrow a = 0 \lor b = 0.$${#eq-zero-factor-property}

Kui korrutis ei ole null, ei saa kindlalt väita, et vähemalt üks tegur on võrdne korrutisega (@exm-not-zero-factor-property).

::: {#exm-not-zero-factor-property}

$$a \cdot b = 6 \rightarrow (a = 1) \land (b = 6) \lor (a = 2) \land (b = 3)\\ \lor (a = 3) \land (b = 2)\\ \lor
(a = 6) \land (b = 1).$$

:::

## Tegurdades lahendamise ülesanded

::: {#exr-solving-quadratic-equation-by-factoring-1}

$$x^2 - x = 12.$$

:::

::: {#exr-solving-quadratic-equation-by-factoring-2}

$$x^2 + 40 = -14 \cdot x.$$

:::

::: {#exr-solving-quadratic-equation-by-factoring-3}

$$5 \cdot x ^2 = 2 \cdot x.$$

:::

## Tegurdades lahendamine 1

Leia kaks viga:
$$x^2 - x = 12.$$

$$x^2 - x - 12 = 0.$$

$$(x - 4) \cdot (x + 3) = 0.$$

$$\{x \in \mathbb{C} : x = -4 \lor x = 3\}.$$

## Tegurdades lahendamine 2

$$x^2 + 40 = -14 \cdot x.$$

$$x^2 + 14 \cdot x + 40 = 0.$$

$$(x + 4) \cdot (x + 10) = 0.$$

$$\{x \in \mathbb{C} : x = 4 \lor x = 10 \}.$$

## Tegurdades lahendamine 3

$$5 \cdot x ^2 = 2 \cdot x.$$

$$5 \cdot x^2 - 2 \cdot x = 0.$$

$$x \cdot (5 \cdot x - 2) = 0.$$

$$\{x \in \mathbb{C} : x = 0 \lor x = 0{,}4\}.$$

## Ruutjuur ruutvõrrandis

$$a^2 = b \rightarrow a = \pm \sqrt{b}.$$

## Ruutjuurega ülesanded

::: {#exr-solving-quadratic-equation-with-square-root-1}

$$x^2 - 100 = 0.$$

:::

::: {#exr-solving-quadratic-equation-with-square-root-2}

$$4 \cdot z^2 + 49 = 0.$$

:::

::: {#exr-solving-quadratic-equation-with-square-root-3}

$$(2 \cdot t - 9)^2 = 5.$$

:::

## Ruutjuurega lahendamine 1

$$x^2 - 100 = 0.$$

$$x^2 = 100.$$

$$x = \pm 10.$$

## Ruutjuurega lahendamine 2

$$4 \cdot z^2 + 49 = 0.$$

$$4 \cdot z^2 = -49.$$

$$z^2 = -\frac{49}{4}.$$

$$z = \pm \sqrt{-\frac{49}{4}} = \sqrt{-1} \cdot (\pm \frac{7}{2}) = \pm 3{,}5 \cdot i.$$

## Ruutjuurega lahendamine 3

$$(2 \cdot t - 9)^2 = 5.$$

$$2 \cdot t - 9 = \pm \sqrt{5}.$$

$$2 \cdot t = 9 \pm \sqrt{5}.$$

$$t = \frac{9}{2} \pm \frac{\sqrt{5}}{2}.$$

## Ruudu tekitamine

$$x^2 + b \cdot x.$$

$$x^2 + b \cdot x + \left(\frac{b}{2}\right)^2 = \left(x + \frac{b}{2}\right)^2.$$

## Ruudu tekitamise ülesanded

::: {#exr-completing-square-1}

$$x^2 - 16 \cdot x.$$

:::

::: {#exr-completing-square-2}

$$y^2 + 7 \cdot y.$$

:::

## Ruudu tekitamise lahendused

$$x^2 - 16 \cdot x + 64 = (x - 8)^2.$$

$$y^2 + 7 \cdot y + \left(\frac{7}{2}\right)^2 = y^2 + 7 \cdot y + \frac{49}{4} = \left(y + \frac{7}{2}\right)^2.$$

## Ruudu tekitamisega ruutvõrrandi lahendamine

1. Vii ruutvõrrand normaalkujule!

2. Jaga võrrandi kõik liikmed ruutliikme kordajaga!

3. Vii konstant teisele poole võrdusmärki!

4. Tekita ruut tähtavaldisega poolele ning täienda vastavalt teist poolt!

5. Kasuta juurimist, et arvutada lahend!

## Ruutvõrrandisse ruudu ülesanded

::: {#exr-quadratic-equation-with-completing-square-1}
$$x^2 - 6 \cdot x + 1 = 0.$$

:::

::: {#exr-quadratic-equation-with-completing-square-2}
$$2 \cdot x^2 + 6 \cdot x + 7 = 0.$$

:::

::: {#exr-quadratic-equation-with-completing-square-3}
$$3 \cdot x^2 - 2 \cdot x - 1 = 0.$$

:::

## Ruutvõrrandisse ruudu lahendus 1

$$x^2 - 6 \cdot x + 1 = 0:$$

3. $x^2 - 6 \cdot x = -1.$

4.  $x^2 - 6 \cdot x + 9 = -1 + 9.$

    $(x - 3)^2 = 8.$
    
5.  $x - 3 = \pm \sqrt{8}.$

    $x = 3 \pm 2 \cdot \sqrt{2}.$

## Ruutvõrrandisse ruudu lahendus 2

$$2 \cdot x^2 + 6 \cdot x + 7 = 0:$$

2. $x^2 + 3 \cdot x + \frac{7}{2} = 0.$

3. $x^2 + 3 \cdot x = -\frac{7}{2}.$

4.  $x^2 + 3 \cdot x + \frac{9}{4} = -\frac{7}{2} + \frac{9}{4}.$

    $\left(x + \frac{3}{2}\right)^2 = -\frac{5}{4}.$

5.  $x + \frac{3}{2} = \pm \sqrt{-\frac{5}{4}}.$

    $x = -\frac{3}{2} \pm \frac{\sqrt{5}}{2} \cdot i.$

## Ruutvõrrandisse ruudu lahendus 3

$$3 \cdot x^2 - 2 \cdot x - 1 = 0.$$

Leia viga:

2. $x^2 -\frac{2}{3} \cdot x - \frac{1}{3} = 0.$

3. $x^2 -\frac{2}{3} \cdot x = \frac{1}{3}.$

4.  $x^2 -\frac{2}{3} \cdot x + \frac{1}{9} = \frac{1}{3} + \frac{1}{9}.$

    $\left(x - \frac{1}{3}\right) = \frac{4}{9}.$
    
5.  $x - \frac{1}{3} = \pm \sqrt{\frac{4}{9}}.$

    $x = \frac{1}{3} \pm \frac{2}{3}.$

## Ruutvõrrandi lahendamise üldvalem 1-4

1. $a \cdot x^2 + b \cdot x + r = 0.$

2. $x^2 + \frac{b}{a} \cdot x + \frac{r}{a} = 0.$

3. $x^2 + \frac{b}{a} \cdot x = -\frac{r}{a}.$

4.  $x^2 + \frac{b}{a} \cdot x + \left(\frac{b}{2 \cdot a}\right)^2 = -\frac{r}{a}+ \left(\frac{b}{2 \cdot a}\right)^2.$

    $\left(x + \frac{b}{2 \cdot a}\right)^2 = -\frac{r}{a}+ \left(\frac{b}{2 \cdot a}\right)^2.$

## Ruutvõrrandi lahendamise üldvalem 5

5.  $x + \frac{b}{2 \cdot a} = \pm \sqrt{-\frac{r}{a}+ \left(\frac{b}{2 \cdot a}\right)^2}.$

    $$x = \pm \sqrt{-\frac{r}{a}+ \left(\frac{b}{2 \cdot a}\right)^2} - \frac{b}{2 \cdot a}\\ = \pm \sqrt{\frac{-4 \cdot a \cdot r + b^2}{4 \cdot a^2}} - \frac{b}{2 \cdot a}\\ = \frac{-b \pm \sqrt{b^2 - 4 \cdot a \cdot r}}{2 \cdot a}.$${#eq-quadratic-equation-solution}

## Ruutvõrrandi lahendamise üldvalemi ülesanded

:::{#exr-quadratic-equation-formula-1}
$$x^2 + 2 \cdot x = 7.$$

:::

:::{#exr-quadratic-equation-formula-2}
$$3 \cdot q^2 + 11 = 5 \cdot q.$$

:::

:::{#exr-quadratic-equation-formula-3}
$$\frac{3}{y - 2} = \frac{1}{y} + 1.$$

:::

## Ruutvõrrandi lahendamine üldvalemiga 1

$$x^2 + 2 \cdot x = 7.$$

$$x^2 + 2 \cdot x - 7 = 0.$$

$$x = \frac{-2 \pm \sqrt{2^2 - 4 \cdot 1 \cdot (-7)}}{2 \cdot 1} = \frac{-2 \pm \sqrt{4 + 28}}{2}\\ = \frac{-2 \pm \sqrt{32}}{2}\\ = -1 \pm 2 \cdot \sqrt{2}.$$

## Ruutvõrrandi lahendamine üldvalemiga 2
$$3 \cdot q^2 + 11 = 5 \cdot q.$$
$$q \neq \frac{-11 \pm \sqrt{11^2 - 4 \cdot 3 \cdot 5}}{2 \cdot 3}.$$

$$q = \frac{5 \pm \sqrt{25 - 132}}{6} = \frac{5 \pm \sqrt{107}}{6}= \frac{5}{6} \pm \frac{\sqrt{107}}{6} \cdot i.$$

## Ruutvõrrandi lahendamine üldvalemiga 3
$$\frac{3}{y - 2} = \frac{1}{y} + 1.$$
$$3 \cdot y = y - 2 + y^2 - 2 \cdot y.$$
$$y^2 - 4 \cdot y - 2 = 0.$$
$$y = \frac{4 \pm \sqrt{24}}{2} = 2 \pm \sqrt{6}.$$

## Graafiku punktid


```{r label="function-graph-points", fig.cap="Funktsiooni graafiku punktid."}
library(ggplot2)

# Andmed: üks punkt igas veerandis
punktid <- data.frame(
  x = c(2, -2, -2, 2),
  y = c(2, 2, -2, -2),
  label = c("I veerand\n(2, 2)",
            "II veerand\n(-2, 2)",
            "III veerand\n(-2, -2)",
            "IV veerand\n(2, -2)")
)

# Taustaandmed nelja veerandi värvimiseks
veerandid <- data.frame(
  xmin = c(0, -Inf, -Inf, 0),
  xmax = c(Inf, 0, 0, Inf),
  ymin = c(0, 0, -Inf, -Inf),
  ymax = c(Inf, Inf, 0, 0),
  qlabel = c("I", "II", "III", "IV")
)

ggplot() +
  # Hele taust iga veerandi jaoks
  geom_rect(data = veerandid,
            aes(xmin = xmin, xmax = xmax, ymin = ymin, ymax = ymax),
            fill = c("#e6f3ff", "#f0e6ff", "#ffe6e6", "#e6ffe6"),
            alpha = 0.3,
            color = NA) +
  # Telgede jooned
  geom_hline(yintercept = 0, color = "black", linewidth = 0.6) +
  geom_vline(xintercept = 0, color = "black", linewidth = 0.6) +
  # Punktid ja sildid
  geom_point(data = punktid, aes(x, y), size = 3, color = "blue") +
  geom_text(data = punktid, aes(x, y, label = label),
            vjust = -1, hjust = 0.5, size = 4) +
  # Skaala
  scale_x_continuous(breaks = seq(-4, 4, 1), limits = c(-4, 4)) +
  scale_y_continuous(breaks = seq(-4, 4, 1), limits = c(-4, 4)) +
  # Kujundus
  coord_fixed() +
  theme_minimal(base_size = 14) +
  theme(panel.grid = element_line(color = "gray90"),
        axis.title = element_text(size = 14)) +
  labs(x = expression(italic(x)), y = expression(italic(y)),
       title = "Koordinaatteljestik ja veerandid")


```

## Veerandid

Kui $x$ ja $y$ on vastavalt kaks esimest mõõdet, siis veerandid on määratletud järgnevalt:

1. $(x > 0) \land (y > 0).$

2. $(x < 0) \land (y > 0).$

3. $(x < 0) \land (y < 0).$

4. $(x > 0) \land (y < 0).$

## Punkti koordinaadid

Koordinaatteljestikus on iga punkt järjestatud paar, mille liikmed on selle punkti koordinaadid (@exm-coordinates-letters kuni @exm-coordinates-numbers).

::: {#exm-coordinates-letters}

$$A = (x; y).$$

:::

::: {#exm-coordinates-numbers}

$$B = (2; 5).$$

:::

Koordinaatteljestiku nullpunkt
: punkt $(0; 0)$, milles teljed ristuvad.

## Suhe

Suhe
: järjestatud paaride hulk (@exm-relation).

::: {#exm-relation}
$$\{(-2; 5); (-1; 0); (2; -3)\}.$$
:::

## Graafiku näide

::: {#exm-graph}
$$y=(x-1)^2-4.$$
$$\{(-2; 5); (-1; 0); (0; -3); (1; -4); (2; -3); (3; 0);\\ (4; 5)\}.$$
$$\{(-1; 0); (0; -3);(2; -3); (3; 0); (4; 5)\}.$$
$$\{(3; 0); (4; 5)\}.$$
:::

## Lõikepunktid telgedega

Lõikepunktis teljega on teistel telgedel punkti koordinaat 0.

## Lõikepunktide telgedega ülesanded

Tee kindlaks võrrandi lõikepunktid telgedega ülesannetes (@exr-intercept-1) kuni (@exr-intercept-3).

::: {#exr-intercept-1}
$$y = x^2 + x - 6.$$

:::

::: {#exr-intercept-2}
$$y = x^2 + 2.$$

:::

::: {#exr-intercept-3}
$$y = (x + 1)^2.$$

:::

## Lõikepunktide lahendus 1

Lõikepunktid $x$-teljega:

$$0 = x^2 + x - 6 = (x - 2) \cdot (x + 3).$$

$$\{x \in \mathbb{R} : (x = -3) \lor (x = 2)\}.$$

$$\{\left(x \in \mathbb{R}; y \in \mathbb{R}\right) : \left(-3; 0\right); \left(2; 0\right)\}.$$

Lõikepunkt $y$-teljega:

$$\{y \in \mathbb{R} : 0^2 + 0 - 6 = -6\}.$$

$$\{\left(x \in \mathbb{R}; y \in \mathbb{R}\right) : \left(0; -6\right)\}.$$

## Lõikepunktide graafik 1

```{r label="intercept-graph-1", fig.cap="Võrrandi $y = x^2 + x - 6$ graafik ja lõikepunktid telgedega."}
library(ggplot2)

# Funktsioon
f <- function(x) x^2 + x - 6

# Lõikepunktid
# y-telg: x = 0 → y = -6
y_int <- data.frame(x = 0, y = f(0))

# x-telg: y = 0 → x^2 + x - 6 = 0 → x = 2 ja x = -3
x_int <- data.frame(x = c(-3, 2), y = 0)

# Joonise andmed
xs <- seq(-4, 3, 0.1)
df <- data.frame(x = xs, y = f(xs))

# Joonis
ggplot(df, aes(x, y)) +
  geom_hline(yintercept = 0, color = "gray40") +
  geom_vline(xintercept = 0, color = "gray40") +
  geom_line(color = "blue", linewidth = 1) +
  geom_point(data = x_int, aes(x, y), color = "red", size = 3) +
  geom_point(data = y_int, aes(x, y), color = "red", size = 3) +
  geom_text(data = x_int, aes(label = paste0("(", x, ", ", y, ")")),
            vjust = -1, color = "red") +
  geom_text(data = y_int, aes(label = paste0("(", x, ", ", y, ")")),
            hjust = -0.2, vjust = 1.5, color = "red") +
  labs(title = expression(italic(y == x^2 + x - 6)),
       x = expression(x),
       y = expression(y)) +
  theme_minimal(base_size = 14)

```

## Lõikepunktide lahendus 2

Lõikepunktid $x$-teljega:

$$0 = x^2 + 2.$$

$$\{x \in \mathbb{R} : x \in \emptyset\}.$$

$$\{\left(x \in \mathbb{R}; y \in \mathbb{R}\right) : \emptyset\}.$$

Lõikepunkt $y$-teljega:

$$\{y \in \mathbb{C} : 0^2 + 2 = 2\}.$$

$$\{\left(x \in \mathbb{R}; y \in \mathbb{R}\right) : \left(0; 2\right)\}.$$

## Lõikepunktide graafik 2

```{r label="intercept-graph-2", fig.cap="Võrrandi $y = x^2 + 2$ graafik ja lõikepunktid telgedega."}
library(ggplot2)

# Funktsioon
f <- function(x) x^2 + 2

# Lõikepunktid
# y-telg: x = 0 → y = 2
y_int <- data.frame(x = 0, y = f(0))

# x-telge ei lõika, sest y = x^2 + 2 > 0 kõikjal

# Andmed jooniseks
xs <- seq(-3, 3, 0.1)
df <- data.frame(x = xs, y = f(xs))

# Joonis
ggplot(df, aes(x, y)) +
  geom_hline(yintercept = 0, color = "gray40") +
  geom_vline(xintercept = 0, color = "gray40") +
  geom_line(color = "blue", linewidth = 1) +
  geom_point(data = y_int, aes(x, y), color = "red", size = 3) +
  geom_text(data = y_int, aes(label = paste0("(", x, ", ", y, ")")),
            hjust = -0.2, vjust = 1.5, color = "red") +
  labs(title = expression(italic(y == x^2 + 2)),
       x = expression(italic(x)),
       y = expression(italic(y))) +
  theme_minimal(base_size = 14)

```

## Lõikepunktide lahendus 3

Lõikepunktid $x$-teljega:

$$0 = (x + 1)^2.$$

$$\{x \in \mathbb{R} : (x = -1)\}.$$

$$\{\left(x \in \mathbb{R}; y \in \mathbb{R}\right) : \left(-1; 0\right)\}.$$

Lõikepunkt $y$-teljega:

$$\{y \in \mathbb{R} : (0 + 1)^2 = 1\}.$$

$$\{\left(x \in \mathbb{R}; y \in \mathbb{R}\right) : \left(0; 1\right)\}.$$

## Lõikepunktide graafik 3

```{r label="intercept-graph-3", fig.cap="Võrrandi $y = (x + 1)^2$ graafik ja lõikepunktid telgedega."}
library(ggplot2)

# Funktsioon
f <- function(x) (x + 1)^2

# Lõikepunktid
# y-telg: x = 0 → y = (0 + 1)^2 = 1
y_int <- data.frame(x = 0, y = f(0))

# x-telg: y = 0 → (x + 1)^2 = 0 → x = -1
x_int <- data.frame(x = -1, y = 0)

# Andmed jooniseks
xs <- seq(-3, 2, 0.1)
df <- data.frame(x = xs, y = f(xs))

# Joonis
ggplot(df, aes(x, y)) +
  geom_hline(yintercept = 0, color = "gray40") +
  geom_vline(xintercept = 0, color = "gray40") +
  geom_line(color = "blue", linewidth = 1) +
  geom_point(data = x_int, aes(x, y), color = "red", size = 3) +
  geom_point(data = y_int, aes(x, y), color = "red", size = 3) +
  geom_text(data = x_int, aes(label = paste0("(", x, ", ", y, ")")),
            vjust = -1, color = "red") +
  geom_text(data = y_int, aes(label = paste0("(", x, ", ", y, ")")),
            hjust = -0.2, vjust = 1.5, color = "red") +
  labs(title = expression(italic(y == (x + 1)^2)),
       x = expression(italic(x)),
       y = expression(italic(y))) +
  theme_minimal(base_size = 14)

```


## Välised allikad

```{=tex}
\hyphenpenalty=10000
\fontspec{Symbola}

```

[Matemaatika](/../../)

<!-- algarv kuni lineaarvõrrandi ülesanne 2 1,5 h -->
<!-- lineaarvõrrandi ülesanne 3 kuni ruutvõrrand juurimisega 4 h 55 minutit -->
<!-- täisruudu tekitamine 4,5 h -->
<!-- ruutvõrrandi lahendamise üldvalem 2 h -->
<!-- graafiku punktid, lõikepunktid telgedega, funktsioonid pöördfunktsioonita, parabooli esimene ülesanne 2 h 20 minutit -->
<!-- parabooli esimese ploki kaks viimast ülesannet, haripunkti arvutamine, parabooli teise ploki esimene ülesanne 2 h -->
<!-- funktsioonide 3.4 ülesanded 1 h 10 minutit -->
<!-- parabooli teise ploki ülejäänud ülesanded, ruutfunktsiooni vormi ülesanded 1 h 40 minutit -->
<!-- iseseisvaks lahendamiseks jäetud ülesanded ruutfunktsiooni graafiku visandamise ja teisendamise kohta 1 h 55 minutit -->
<!-- pöördfunktsioon õpilase näidisülesandega koos asümptootide tuletamisega ning slaididelt esimese ülesande lahendamiseni ilma kontrollita 2 h -->
