---
author:
  - name: 'peacecop kalmer:'
bibliography: funktsioonid.bib
csl: ../../apa-numeric-superscript-brackets.csl
title: |
    | Matemaatiline
    | analüüs:
    | funktsioonid
output-file: funktsioonid.html
format:
  revealjs:
    hash: true
    incremental: false
    multiplex:
      url: 'http://manual-for-rstudio.ons.ee:1948/'
      secret: "16759825730498538629"
      socketId: "f3edf0ff0d09982e"
language: ../et.yml
crossref: 
  exm-prefix: näide
  exm-title: Näide
  exr-prefix: ülesanne
  exr-title: Ülesanne
  fig-prefix: joonis
  
---

## Funktsioon

```{r label="preamble"}
#' This function displays external graphics by making the appropriate conversion aforehead.
#' 
#' @param path the path to the image file
include_external_graphics = function(path) {

  if (knitr::is_latex_output() && ("pdf" != xfun::file_ext(path))) {
    output = xfun::with_ext(path, 'pdf')
    
    if ("svg" == xfun::file_ext(path)) {
      system2('rsvg-convert', c('-f', 'pdf', '-a', '-o', shQuote(c(output, path))))
    } else {
      system(paste('gm convert ', path, ' ', output), intern = FALSE, ignore.stdout = FALSE, ignore.stderr = FALSE, wait = TRUE)
    }
    
  } else {
    output = path
  }
  
  knitr::include_graphics(output)
}

```

## Ringjoon: äärmuslikud punktid

- 
Funktsioon
: seos, mille korral järjestatud paaride esimeste komponentide hulga iga väärtus on seotud väärtusega järjestatud paaride teiste komponentide hulgas (@exm-function).

::: {#exm-function}
$$\{(-1; 0); (0; -3); (2; -3); (3; 0); (4; 5)\}.$$
:::

## Komponendid funktioonis

Näites @exm-function:

$X$
: esimesed komponendid,

$Y$
: teised komponendid.

:::{#exm-function-components}
$$X =\{(-1; 0; 2; 3; 4)\}.$$
$$Y=\{ (0; -3; 5)\}.$$
:::

## Ühene funktsioon

Ühene funktsioon
: seos, mille korral järjestatud paaride esimeste komponentide hulga iga väärtus on seotud täpselt ühe väärtusega järjestatud paaride teiste komponentide hulgas.

## Mitmene funktsioon[@a2025_reimers_matemaatilise_1_ocrpdf(lk 20)]

Näites @exm-not-function esitatud seos on mitmene funktsioon.

::: {#exm-not-function}
$$\{(6; 10); (-7; 3); (0; 4); (6; -4)\}.$$
$$X =\{(6; -7; 0)\}.$$
$$Y=\{ (10; 3; 4; -4)\}.$$
:::

## Funktsiooni tüüp: ülesanded

Kas ühene või mitmene funktsioon (@exr-determining-weather-function-1 kuni @exr-determining-weather-function-3)?

::: {#exr-determining-weather-function-1}
$$y=5x+1.$$
:::

::: {#exr-determining-weather-function-2}
$$y=x^2+1.$$
:::

::: {#exr-determining-weather-function-3}
$$y^2=x+1.$$
:::

## Funktsiooni tüüp: lahendused

Seosed @exr-determining-weather-function-1 ja @exr-determining-weather-function-2 on ühesed funktsioonid, sest igale $x$'i väärtusele vastab täpselt üks $y$'i väärtus.

Seos @exr-determining-weather-function-3 on mitmene funktsioon, sest kui $x \neq -1$, siis igale $x$'i väärtusele vastab kaks $y$'i väärtust.

## Funktsiooni tähistamine

Funktsiooni võib tähistada muutujaga (@exm-function-notation-with-variable) või nimetusega(@exm-function-notation-with-designation).

::: {#exm-function-notation-with-variable}
$$y=(x-1)^2-4.$$
:::

::: {#exm-function-notation-with-designation}
$$\mathrm{f}(x)=(x-1)^2-4.$$
:::

## Funktsiooni tähistuse vea vältimine

Funktsiooni nimi ei ole muutuja (@exm-function-designation-not-variable).

::: {#exm-function-designation-not-variable}
$$\mathrm{f}(x) \neq f \cdot x.$$
:::

## Funktsiooni väärtustamine

Funktsiooni väärtustamiseks asendatakse muutuja konkreetse arvuga (@exm-function-evaluation).

:::{#exm-function-evaluation}
$$\mathrm{f}(x)=(x-1)^2-4 \rightarrow \mathrm{f}(4)=(4-1)^2-4=5.$$
:::

## Väärtustamine: ülesanded

$$\mathrm{f}(x)=x^2-2x+8 \land \mathrm{g}(x)=\sqrt{x+6} \rightarrow$$

::: {#exr-function-evaluation-1}
$$\mathrm{f}(3)=\ldots.$$
:::

::: {#exr-function-evaluation-2}
$$\mathrm{g}(3)=\ldots.$$
:::

::: {#exr-function-evaluation-3}
$$\mathrm{f}(0)=\ldots.$$
:::

## Väärtustamine: lahendused

$$\mathrm{f}(x)=x^2-2x+8 \land \mathrm{g}(x)=\sqrt{x+6} \rightarrow$$

$$\mathrm{f}(3)=3^2-2 \times 3+8=11,$$
$$\mathrm{g}(3)=\sqrt{3+6}=3,$$
$$\mathrm{f}(0)=0^2-2 \times 0 +8 = 8.$$

## Intervallfunktsioon

Intervallfunktsiooni väärtus sõltub sisendile seatud tingimusest (@exm-piecewise-function).

::: {#exm-piecewise-function}
$$\mathrm{f}(x)=\begin{cases}
  x \geq 0 \rightarrow x\\
  x < 0 \rightarrow -x
\end{cases}.$$
:::

## Intervallfunktsioon: ülesanne

$$\mathrm{g}(t)=\begin{cases}
  t \leq -4 \rightarrow 3t^2+4\\
  -4 < t \leq 15 \rightarrow 10\\
  t > 15 \rightarrow 1-6t
\end{cases} \rightarrow$$

::: {#exr-pieacewise-function-1}
$$\mathrm{g}(-6)=\ldots.$$
:::

::: {#exr-pieacewise-function-2}
$$\mathrm{g}(1)=\ldots.$$
:::

## Intervallfunktsioon: lahendused

$$\mathrm{g}(t)=\begin{cases}
  t \leq -4 \rightarrow 3t^2+4\\
  -4 < t \leq 15 \rightarrow 10\\
  t > 15 \rightarrow 1-6t
\end{cases} \rightarrow$$

$$\mathrm{g}(-6)=3 \cdot (-6)^2+4=112,$$
$$\mathrm{g}(1)=10.$$

## Määramispiirkond

Valemi määramispiirkond
: kõikide selle valemi sisendite hulk.

## Määramispiirkond: ülesanded

Määra ülesannetes @exr-domain-1 ja @exr-domain-2 esitatud funktsiooni määramispiirkond $X$!

::: {#exr-domain-1}
$$\mathrm{g}(x)=\frac{x+3}{x^2+3x-10} \rightarrow X=\ldots.$$
:::

::: {#exr-domain-2}
$$\mathrm{h}(x)=\frac{\sqrt{7x+8}}{x^2+4} \rightarrow X=\ldots.$$
:::

## Määramispiirkond: lahendused

$$\mathrm{g}(x)=\frac{x+3}{x^2+3x-10} \rightarrow X=\mathbb{C} \setminus{\{2; -5\}} ,$$

$$\mathrm{h}(x)=\frac{\sqrt{7x+8}}{x^2+4} \rightarrow X=\mathbb{C}.$$

## Muutumispiirkond

Valemi muutumispiirkond
: kõikide selle valemi väljundite hulk.

## Funktsioon: iseseisev harjutamine

Lahenda kõik ülesanded kogumiku *Algebra: Practice Problems* osast 3.4[@dawkins2022algebra(lk 30-31)]:

1-6: Kas funktsioon on ühene või mitmene?

7-11: Väärtusta funktsioon!

12-13: Arvuta avaldise väärtus!

14-18: Määra määramispiirkond!

## Pöördfunktsioon

Reegel on esitatud valemiga @eq-inverse-function.

$$\mathrm{f}(\mathrm{g}(x)) = x \land \mathrm{g}(\mathrm{f}(x)) = x\\ \rightarrow \mathrm{f}(x) = \mathrm{g}^{-1}(x) \land \mathrm{g}(x) = \mathrm{f}^{-1}(x).$${#eq-inverse-function}

Pöördfunktsioon ei ole pöördväärtus (@eq-inverse-function-not-reciprocal)!

$$\mathrm{f}^{-1}(x) \neq \frac{1}{\mathrm{f}(x)}.$${#eq-inverse-function-not-reciprocal}

## Pöördfunktsiooni arvutamine 1-2

$$\mathrm{f}(x) = x + 1.$$

1.  Vaheta kõikjal omavahel sisend ja väljund (@exm-inverting-function-replacing)!
    
    ::: {#exm-inverting-function-replacing}
    $$x = \mathrm{f}(x) + 1.$$
    :::

2.  Lahenda võrrand uue tundmatu suhtes (@exm-inverting-function-solving)!
    
    ::: {#exm-inverting-function-solving}
    $$\mathrm{f}(x) = x - 1.$$
    :::

## Pöördfunktsiooni arvutamine 3-4

3.  Asenda väljund pöördväljundiga (@exm-inverting-function-designating)!
    
    ::: {#exm-inverting-function-designating}
    $$\mathrm{f}^{-1}(x) = x - 1.$$
    :::

4.  Kontrolli, et funktsiooni ja pöördfunktsiooni liitfunktsioon võrduks sisendiga kumbagi pidi (@exm-inverting-function-checking)!
    
    ::: {#exm-inverting-function-checking}
    $$\mathrm{f}^{-1}(\mathrm{f}(x)) = (x + 1) - 1 = x.$$
    $$\mathrm{f}(\mathrm{f}^{-1}(x)) = (x - 1) + 1 = x.$$
    :::

## Pöördfunktsioon: ülesanded (@exr-inverting-function-1 kuni @exr-inverting-function-3)

::: {#exr-inverting-function-1}
$$\mathrm{f}(x) = 3 \cdot x - 2 \rightarrow \mathrm{f}^{-1}(x) = \ldots.$$
:::

::: {#exr-inverting-function-2}
$$\mathrm{g}(x) = \sqrt{x - 3} \land x \geq 0 \rightarrow \mathrm{g}^{-1}(x) = \ldots.$$
:::

::: {#exr-inverting-function-3}
$$\mathrm{h}(x) = \frac{x+4}{2 \cdot x - 5} \rightarrow \mathrm{h}^{-1}(x) = \ldots.$$
:::

## Pöördfunktsioon: lahendus 1

$$\mathrm{f}(x) = 3 \cdot x - 2 \rightarrow x = 3 \cdot \mathrm{f}^{-1}(x) - 2$$

$$3 \cdot \mathrm{f}^{-1}(x) = x + 2 \Rightarrow \mathrm{f}^{-1}(x) = \frac{x + 2}{3}.$$

Kontroll:

$$\mathrm{f}(\mathrm{f}^{-1}(x)) = 3 \cdot \frac{x + 2}{3} - 2 = x.$$

$$\mathrm{f}^{-1}(\mathrm{f}(x)) = \frac{(3 \cdot x - 2) + 2}{3} = x.$$

## Pöördfunktsioon: graafik 1

```{r label="inverse-function-graph-1", fig.cap="Funktsiooni $\\mathrm{f}(x)=3x-2$ ja selle pöördfunktsiooni $\\mathrm{f}^{-1}(x)=\\dfrac{x+2}{3}$ graafik."}

library(ggplot2)
library(grid)

# f ja f^{-1}
f    <- function(x) 3*x - 2
finv <- function(x) (x + 2)/3

xs     <- seq(-2, 5, by = 0.01)
df     <- data.frame(x = xs, y = f(xs))
df_inv <- data.frame(x = xs, y = finv(xs))

xticks <- seq(-2, 5, by = 1)
yticks <- seq(-2, 8, by = 1)

ggplot(df, aes(x, y)) +
  # Ruudustik
  geom_hline(yintercept = yticks, linewidth = 0.3, color = "gray85") +
  geom_vline(xintercept = xticks, linewidth = 0.3, color = "gray85") +
  # Sümmeetriajoon y=x
  geom_abline(slope = 1, intercept = 0, linetype = "dashed", linewidth = 0.4, color = "gray60") +
  # f(x)
  geom_line(linewidth = 1) +
  # f^{-1}(x)
  geom_line(data = df_inv, linewidth = 1, linetype = "longdash") +
  # Teljed nooltega
  geom_segment(aes(x = min(xs), xend = max(xs), y = 0, yend = 0),
               arrow = arrow(length = unit(0.25, "cm"), type = "closed"),
               color = "black") +
  geom_segment(aes(x = 0, xend = 0, y = min(yticks), yend = max(yticks)),
               arrow = arrow(length = unit(0.25, "cm"), type = "closed"),
               color = "black") +
  # Teljemärgised: x (kursiivis) ja y (kursiivis)
  annotate("text", x = max(xs) - 0.1, y = 0.25,
           label = "italic(x)", parse = TRUE,
           hjust = 1, vjust = 0.5, size = 4) +
  annotate(
    "text",
    x = 0.18, y = max(yticks) + 0.35,
    label = "plain('f')*'('*italic(x)*')'",
    parse = TRUE,
    hjust = 0, vjust = 2, size = 4
  ) +
  annotate(
    "text",
    x = 0.18, y = max(yticks) + 0.05,
    label = "plain('f')^{-1}*'('*italic(x)*')'",
    parse = TRUE,
    hjust = 0, vjust = 2, size = 4
  ) +
  # Joonte sildid otse joonel: f(x) (f püstine, x kursiivis) ja f^{-1}(x)
  annotate("text", x = 2.0, y = f(3.0) + 0.35,
           label = "plain('f')*'('*italic(x)*')'", parse = TRUE,
           hjust = 0, vjust = 0, size = 4) +
  annotate("text", x = 4.0, y = finv(5.0) + 0.35,
           label = "plain('f')^{-1}*'('*italic(x)*')'", parse = TRUE,
           hjust = 0, vjust = 0, size = 4) +
  # Skaala: y-sildid telje kõrval, x-sildid telje all
  geom_text(data = data.frame(y = yticks),
            aes(x = 0, y = y, label = y),
            inherit.aes = FALSE, hjust = 1.2, vjust = 0.35, size = 3.5) +
  geom_text(data = data.frame(x = xticks),
            aes(x = x, y = 0, label = x),
            inherit.aes = FALSE, vjust = 1.5, size = 3.5) +
  # Proportsioon, vahemikud, klipp välja (et y-silt mahuks)
  coord_fixed(ratio = 1, xlim = c(-2, 5), ylim = c(-2, 8), expand = FALSE, clip = "off") +
  theme_void() +
  theme(plot.margin = margin(10, 24, 14, 24))

```

## Pöördfunktsioon: lahendus 2

$$\mathrm{g}(x) = \sqrt{x - 3} \land x \geq 0 \rightarrow$$

$$x = \sqrt{\mathrm{g}^{-1}(x) - 3}$$

$$x^2 = \mathrm{g}^{-1}(x) - 3 \Rightarrow \mathrm{g}^{-1}(x) = x^2 + 3.$$

Kontroll:

$$x \geq 0 \rightarrow \mathrm{g}(\mathrm{g}^{-1}(x)) = \sqrt{(x^2 + 3) - 3} = x.$$

$$x \geq 0 \rightarrow \mathrm{g}^{-1}(\mathrm{g}(x)) = (\sqrt{x - 3})^2 + 3 = x.$$

## Pöördfunktsioon: graafik 2

```{r label="inverse-function-graph-2", fig.cap="Funktsiooni $\\sqrt{x - 3}$ ja selle pöördfunktsiooni $x^2 + 3 \\land x \\geq 0$ graafik."}

library(ggplot2)
library(grid)

# f ja f^{-1}
f    <- function(x) sqrt(x - 3)      # domeen: x >= 3
finv <- function(x) x^2 + 3

xs     <- seq(-2, 5, by = 0.01)
df     <- data.frame(x = xs, y = f(xs))
df     <- subset(df, !is.na(y) & is.finite(y))     # ⟵ hoia vaid x>=3
df_inv <- data.frame(x = seq(0, 5, by = 0.01), y = finv(seq(0, 5, by = 0.01)))

xticks <- seq(-2, 5, by = 1)
yticks <- seq(-2, 8, by = 1)

ggplot(df, aes(x, y)) +
  # Ruudustik
  geom_hline(yintercept = yticks, linewidth = 0.3, color = "gray85") +
  geom_vline(xintercept = xticks, linewidth = 0.3, color = "gray85") +
  # Sümmeetriajoon y = x
  geom_abline(slope = 1, intercept = 0, linetype = "dashed", linewidth = 0.4, color = "gray60") +
  # f(x)
  geom_line(linewidth = 1) +
  # f^{-1}(x)
  geom_line(data = df_inv, linewidth = 1, linetype = "longdash") +

  # Teljed nooltega
  geom_segment(aes(x = min(xs), xend = max(xs), y = 0, yend = 0),
               arrow = arrow(length = unit(0.25, "cm"), type = "closed"),
               color = "black") +
  geom_segment(aes(x = 0, xend = 0, y = min(yticks), yend = max(yticks)),
               arrow = arrow(length = unit(0.25, "cm"), type = "closed"),
               color = "black") +

  # Teljemärgised: x (kursiivis) ja y-otsa informatiivne silt kahel real
  annotate("text", x = max(xs) - 0.1, y = 0.25,
           label = "italic(x)", parse = TRUE,
           hjust = 1, vjust = 0.5, size = 4) +
  annotate("text", x = 0.18, y = max(yticks) + 0.35,
           label = "plain('f')*'('*italic(x)*')'", parse = TRUE,
           hjust = 0, vjust = 2, size = 4) +
  annotate("text", x = 0.18, y = max(yticks) + 0.05,
           label = "plain('f')^{-1}*'('*italic(x)*')'", parse = TRUE,
           hjust = 0, vjust = 2, size = 4) +

  # Joonte sildid otse joontel — valitud punktid, mis jäävad paneeli sisse
  annotate("text", x = 3.8, y = f(3.8) + 0.35,     # f(3.8) ~ 0.894
           label = "plain('f')*'('*italic(x)*')'", parse = TRUE,
           hjust = 0, vjust = 0, size = 4) +
  annotate("text", x = 2.0, y = finv(2.0) + 0.35,  # finv(2)=7  (≤ ylim max 8)
           label = "plain('f')^{-1}*'('*italic(x)*')'", parse = TRUE,
           hjust = 0, vjust = 0, size = 4) +

  # Skaala: y-sildid telje kõrval, x-sildid telje all
  geom_text(data = data.frame(y = yticks),
            aes(x = 0, y = y, label = y),
            inherit.aes = FALSE, hjust = 1.2, vjust = 0.35, size = 3.5) +
  geom_text(data = data.frame(x = xticks),
            aes(x = x, y = 0, label = x),
            inherit.aes = FALSE, vjust = 1.5, size = 3.5) +

  # Proportsioon & vahemikud; klipp välja, et y-otsa sildid mahuksid
  coord_fixed(ratio = 1, xlim = c(-2, 5), ylim = c(-2, 8), expand = FALSE, clip = "off") +
  theme_void() +
  theme(plot.margin = margin(10, 24, 14, 24))

```

## Pöördfunktsioon: lahendus 3

$$\mathrm{h}(x) = \frac{x+4}{2 \cdot x - 5} \rightarrow$$

$$x = \frac{\mathrm{h}^{-1}(x) + 4}{2 \cdot \mathrm{h}^{-1}(x) - 5}$$

$$x \cdot 2 \cdot \mathrm{h}^{-1}(x) - 5 \cdot x = \mathrm{h}^{-1}(x) + 4$$

$$\mathrm{h}^{-1}(x) \cdot (2 \cdot x - 1) = 4 + 5 \cdot x$$

$$\mathrm{h}^{-1}(x) = \frac{5 \cdot x + 4}{2 \cdot x - 1}.$$

## Pöördfunktsioon: kontroll 3

$$\mathrm{h}(\mathrm{h}^{-1}(x)) = \frac{\frac{5 \cdot x + 4}{2 \cdot x - 1}+4}{2 \cdot \frac{5 \cdot x + 4}{2 \cdot x - 1} - 5} = \frac{\frac{5 \cdot x + 4 + 8 \cdot x - 4}{2 \cdot x - 1}}{\frac{10 \cdot x + 8 - 10 \cdot x + 5}{2 \cdot x - 1}} = x.$$

$$\mathrm{h}^{-1}(\mathrm{h}(x)) = \frac{5 \cdot \frac{x+4}{2 \cdot x - 5} + 4}{2 \cdot \frac{x+4}{2 \cdot x - 5} - 1} = \frac{\frac{5 \cdot x + 20 + 8 \cdot x -20}{2 \cdot x - 5}}{\frac{2 \cdot x + 8 -2 \cdot x + 5}{2 \cdot x - 5}} = x.$$

## Pöördfunktsioon: graafik 3

```{r label="inverse-function-graph-3", fig.cap="Funktsiooni $\\frac{x+4}{2 \\cdot x - 5}$ ja selle pöördfunktsiooni $\\frac{5 \\cdot x + 4}{2 \\cdot x - 1}$ graafik."}

library(ggplot2)
library(grid)

f    <- function(x) (x + 4) / (2 * x - 5)
finv <- function(x) (5 * x + 4) / (2 * x - 1)

xs <- seq(-6, 6, by = 0.01)
df     <- data.frame(x = xs, y = f(xs))
df_inv <- data.frame(x = xs, y = finv(xs))

xticks <- seq(-6, 6, by = 1)
yticks <- seq(-6, 6, by = 1)

ggplot(df, aes(x, y)) +
  # Ruudustik
  geom_hline(yintercept = yticks, linewidth = 0.3, color = "gray85") +
  geom_vline(xintercept = xticks, linewidth = 0.3, color = "gray85") +
  # Asümptoodid
  geom_vline(xintercept = 2.5, linetype = "dotted", color = "red") +
  geom_hline(yintercept = 0.5, linetype = "dotted", color = "red") +
  geom_vline(xintercept = 0.5, linetype = "dotted", color = "blue") +
  geom_hline(yintercept = 2.5, linetype = "dotted", color = "blue") +
  # Sümmeetria y=x
  geom_abline(slope = 1, intercept = 0, linetype = "dashed", color = "gray60") +
  # f(x)
  geom_line(linewidth = 1, color = "black") +
  # f^{-1}(x)
  geom_line(data = df_inv, linewidth = 1, linetype = "longdash", color = "black") +
  # Teljed nooltega
  geom_segment(aes(x = min(xs), xend = max(xs), y = 0, yend = 0),
               arrow = arrow(length = unit(0.25, "cm"), type = "closed"),
               color = "black") +
  geom_segment(aes(x = 0, xend = 0, y = min(yticks), yend = max(yticks)),
               arrow = arrow(length = unit(0.25, "cm"), type = "closed"),
               color = "black") +
  # Teljetähised
  annotate("text", x = max(xs) - 0.1, y = 0.3,
           label = "italic(x)", parse = TRUE,
           hjust = 2, vjust = 0.5, size = 4) +
  annotate(
    "text",
    x = 0.25, y = max(yticks) - 0.1,
    label = "plain('f')*'('*italic(x)*')'",
    parse = TRUE,
    hjust = 2, vjust = 1, size = 4
  ) +
  annotate(
    "text",
    x = 0.25, y = max(yticks) - 0.6,
    label = "plain('f')^{-1}*'('*italic(x)*')'",
    parse = TRUE,
    hjust = 2, vjust = 1, size = 4
  ) +
  # Joonte sildid
  annotate("text", x = -3.5, y = f(-3.5) + 0.4,
           label = "plain('f')*'('*italic(x)*')'", parse = TRUE,
           hjust = 0, vjust = 0, size = 4) +
  annotate("text", x = 3.5, y = finv(3.5) - 0.4,
           label = "plain('f')^{-1}*'('*italic(x)*')'", parse = TRUE,
           hjust = 2.5, vjust = -2, size = 4) +
  # Skaala: y ja x väärtused
  geom_text(data = data.frame(y = yticks),
            aes(x = 0, y = y, label = y),
            inherit.aes = FALSE, hjust = 1.2, vjust = 0.35, size = 3.5) +
  geom_text(data = data.frame(x = xticks),
            aes(x = x, y = 0, label = x),
            inherit.aes = FALSE, vjust = 1.5, size = 3.5) +
  coord_fixed(ratio = 1, xlim = c(-6, 6), ylim = c(-6, 6), expand = FALSE, clip = "off") +
  theme_void() +
  theme(plot.margin = margin(10, 24, 14, 24))

```

## Pöördfunktsioon: iseseisev harjutamine

Lahenda kõik ülesanded kogumiku *Algebra: Practice Problems* osast 3.7[@dawkins2022algebra(lk 34)]:

Iga ülesande puhul on antud funktsioon ja vaja on arvutada selle pöördfunktsioon.

## Parabool

Parabool on ruutfunktsiooni (@eq-quadratic-function) graafik (@fig-parabolas).

Haripunkt on parabooli kõrgeim või madalaim punkt.

$$(a \neq 0) \land \left(\mathrm{f}(x) = a \cdot x^2 + b \cdot x + o\right).$${#eq-quadratic-function}

```{r label="fig-parabolas", fig.cap="Paraboolid haripunktidega ja sümmeetriatelgedega."}
library(ggplot2)

# Funktsioonid
f_up   <- function(x) (x - 2)^2 - 5        # üles avanev
f_down <- function(x) -0.5 * (x + 3)^2 + 4 # alla avanev

# x-vahemik ja väärtused
xs <- seq(-7, 7, by = 0.05)
df <- data.frame(
  x = xs,
  y_up = f_up(xs),
  y_down = f_down(xs)
)

# Haripunktid ja sümmeetriateljed
vertex_up   <- data.frame(x = 2,  y = -5)
vertex_down <- data.frame(x = -3, y = 4)

ggplot(df, aes(x = x)) +
  # Paraboolid
  geom_line(aes(y = y_up, color = "y = (x − 2)² − 5"), linewidth = 1.2) +
  geom_line(aes(y = y_down, color = "y = −0.5·(x + 3)² + 4"), linewidth = 1.2) +
  
  # Teljed
  geom_hline(yintercept = 0, color = "black", linewidth = 0.6) +
  geom_vline(xintercept = 0, color = "black", linewidth = 0.6) +
  
  # Sümmeetriateljed
  geom_vline(xintercept = vertex_up$x,   linetype = "dashed", color = "#1B9E77") +
  geom_vline(xintercept = vertex_down$x, linetype = "dashed", color = "#D95F02") +
  
  # Haripunktid
  geom_point(data = vertex_up, aes(x = x, y = y), color = "#1B9E77", size = 3) +
  geom_point(data = vertex_down, aes(x = x, y = y), color = "#D95F02", size = 3) +
  
  # Nooled ja sildid
  geom_curve(
    aes(x = 3.2, y = -3.5, xend = vertex_up$x + 0.1, yend = vertex_up$y + 0.1),
    curvature = 0.3, arrow = arrow(length = unit(0.25, "cm")), color = "#1B9E77"
  ) +
  geom_text(aes(x = 3.5, y = -3.3, label = "haripunkt"), color = "#1B9E77", size = 4, hjust = 0) +

  geom_curve(
    aes(x = -4.5, y = 2.2, xend = vertex_down$x - 0.1, yend = vertex_down$y - 0.1),
    curvature = -0.3, arrow = arrow(length = unit(0.25, "cm")), color = "#D95F02"
  ) +
  geom_text(aes(x = -6, y = 2.3, label = "haripunkt"), color = "#D95F02", size = 4, hjust = 0) +
  
  # Kujundus
  scale_color_manual(values = c("#1B9E77", "#D95F02")) +
  coord_fixed(ratio = 1, xlim = c(-7, 7), ylim = c(-7, 6)) +
  labs(x = "x", y = "y", color = "Funktsioon") +
  theme_minimal(base_size = 14)


```

## Parabooli visandamine

1. Arvuta haripunkt!

2. Arvuta lõikepunkt ordinaatteljega!

3. Arvuta lõikepunkt(id) abstsissteljega!

4. Arvuta kummalegi poole haripunkti vähemalt üks punkt!

5. Visanda parabool läbi nende vähemalt kolme punkti!

## Haripunkti arvutamine 1

$$\mathrm{f}(x) = a \cdot (x - s)^2 + u \rightarrow$${#eq-quadratic-function-with-parentheses}
$a$
: ruutliikme kordaja: kui positiivne, avaneb parabool üles, kui negatiivne, alla

$s$
: nihe piki abstsisstelge

$u$
: nihe piki ordinaattelge

$(s; u)$
: haripunkt

## Parabooli ülesanded 1

Visanda ülesannetes @exr-parabola-1 kuni @exr-parabola-3 esitatud funktsioonide graafikud!

::: {#exr-parabola-1}
$$\mathrm{f}(x) = 2 \cdot (x + 3)^2 -8.$$
:::

::: {#exr-parabola-2}
$$\mathrm{f}(x) = - (x - 2)^2 - 1.$$
:::

::: {#exr-parabola-3}
$$\mathrm{f}(x) = x^2 + 4.$$
:::

## Parabooli 1 lahendamine 1

1. $(3; -8).$

2. $(0; 10).$

3. $\{(x \in \mathbb{R}; y \in \mathbb{R}) : (-5; 0); (-1; 0)\}.$

4. Juba tehtud.

## Parabooli 1 graafik 1

```{r label="fig-parabola-1-1", fig.cap="Funktsiooni $\\mathrm{f}(x) = 2 \\cdot (x + 3)^2 -8$ graafik."}
library(ggplot2)

# Funktsioon
f <- function(x) 2 * (x + 3)^2 - 8

# Joonistamisandmed
xs <- seq(-8, 3, by = 0.1)
df <- data.frame(x = xs, y = f(xs))

# Olulised punktid
h <- -3; k <- -8            # haripunkt
y0 <- f(0)                  # ordinaattelje lõige (0; 10)
x1 <- -5; x2 <- -1          # abstsisstelje lõiked

# Punktide koordinaadid ja sildid (tavaline tekst, mitte expression)
points_df <- data.frame(
  x = c(h,   0,  x1,  x2),
  y = c(k,  y0,   0,   0),
  label = c("(-3; -8)", "(0; 10)", "(-5; 0)", "(-1; 0)"),
  stringsAsFactors = FALSE
)

# Siltide joondus: nihutame (0; 10) vasakule
points_df$hjust <- c(-0.2, 1.1, -0.2, -0.2)  # teine element (0;10) vasakule
points_df$vjust <- c(-0.6, -0.4, -0.6, -0.6)

ggplot(df, aes(x, y)) +
  geom_line(color = "blue", linewidth = 1) +
  geom_hline(yintercept = 0, color = "black") +
  geom_vline(xintercept = 0, color = "black") +
  geom_point(data = points_df, aes(x, y), color = "red", size = 3) +
  geom_text(
    data = points_df,
    aes(label = label, hjust = hjust, vjust = vjust),
    size = 4
  ) +
  labs(
    title = expression(f(italic(x)) == 2 * (italic(x) + 3)^2 - 8),
    x = expression(italic(x)),
    y = expression(italic(y))
  ) +
  coord_fixed(ratio = 1, xlim = c(-8, 3), ylim = c(-10, 12)) +
  theme_minimal(base_size = 14)

```

## Parabooli 1 lahendamine 2

1. $(2; -1).$

2. $(0; -5).$

3. $\{(x \in \mathbb{R}; y \in \mathbb{R}) : \emptyset\}.$

4. $\{(x \in \mathbb{R}; y \in \mathbb{R}) : (4; -5)\}.$

## Parabooli 1 graafik 2

```{r label="fig-parabola-1-2", fig.cap="Funktsiooni $\\mathrm{g}(x) = - (x - 2)^2 - 1$ graafik."}
library(ggplot2)

# Funktsioon
g <- function(x) - (x - 2)^2 - 1

# Joonistamiseks x väärtused
xs <- seq(-3, 7, by = 0.1)
df <- data.frame(x = xs, y = g(xs))

# Olulised punktid
h <- 2; k <- -1        # haripunkt
y0 <- g(0)             # ordinaattelje lõige (0; -5)
x_sym <- 4; y_sym <- g(x_sym)  # sümmeetriline punkt (4; -5)

# Punktide andmed ja sildid
points_df <- data.frame(
  x = c(h, 0, x_sym),
  y = c(k, y0, y_sym),
  label = c("(2; -1)", "(0; -5)", "(4; -5)"),
  stringsAsFactors = FALSE
)

# Nihked siltide jaoks
points_df$hjust <- c(-0.2, 1.1, -0.2)  # (0; -5) vasakule
points_df$vjust <- c(-0.6, -0.4, -0.6)

# Graafik
ggplot(df, aes(x, y)) +
  geom_line(color = "blue", linewidth = 1) +
  geom_hline(yintercept = 0, color = "black") +
  geom_vline(xintercept = 0, color = "black") +
  geom_point(data = points_df, aes(x, y), color = "red", size = 3) +
  geom_text(
    data = points_df,
    aes(label = label, hjust = hjust, vjust = vjust),
    size = 4
  ) +
  labs(
    title = expression(g(italic(x)) == - (italic(x) - 2)^2 - 1),
    x = expression(italic(x)),
    y = expression(italic(y))
  ) +
  coord_fixed(ratio = 1, xlim = c(-3, 7), ylim = c(-6, 2)) +
  theme_minimal(base_size = 14)

```

## Parabooli 1 lahendamine 3

1. $(0; 4).$

2. $(0; 4).$

3. $\{(x \in \mathbb{R}; y \in \mathbb{R}) : \emptyset\}.$

4. $\{(x \in \mathbb{R}; y \in \mathbb{R}) : (-1; 5); (1; 5)\}.$

## Parabooli 1 graafik 3

```{r label="fig-parabola-1-3", fig.cap="Funktsiooni $\\mathrm{f}(x) = x^2 + 4$ graafik."}
library(ggplot2)

# Funktsioon
f <- function(x) x^2 + 4

# Joonistamiseks x väärtused
xs <- seq(-3, 3, by = 0.1)
df <- data.frame(x = xs, y = f(xs))

# Olulised punktid
h <- 0; k <- 4            # haripunkt
y0 <- f(0)                # ordinaattelje lõige (0; 4)
x_left <- -1; x_right <- 1  # lisapunktid
y_left <- f(x_left); y_right <- f(x_right)

# Punktide andmed ja sildid
points_df <- data.frame(
  x = c(h, 0, x_left, x_right),
  y = c(k, y0, y_left, y_right),
  label = c("(0; 4)", "(0; 4)", "(-1; 5)", "(1; 5)"),
  stringsAsFactors = FALSE
)

# Nihked siltide jaoks
points_df$hjust <- c(-0.2, 1.1, -0.2, -0.2)  # (0;4) vasakule
points_df$vjust <- c(-0.6, -0.4, -0.6, -0.6)

# Graafik
ggplot(df, aes(x, y)) +
  geom_line(color = "blue", linewidth = 1) +
  geom_hline(yintercept = 0, color = "black") +
  geom_vline(xintercept = 0, color = "black") +
  geom_point(data = points_df, aes(x, y), color = "red", size = 3) +
  geom_text(
    data = points_df,
    aes(label = label, hjust = hjust, vjust = vjust),
    size = 4
  ) +
  labs(
    title = expression(f(italic(x)) == italic(x)^2 + 4),
    x = expression(italic(x)),
    y = expression(italic(y))
  ) +
  coord_fixed(ratio = 1, xlim = c(-3, 3), ylim = c(3.5, 6)) +
  theme_minimal(base_size = 14)

```

## Haripunkti arvutamine 2

Parabooli haripunkti abstsiss on vastava võrrandi lahendite (@eq-quadratic-equation-solution) aritmeetiline keskmine (@eq-vertex-abscissa).

$$\overline{x} = \frac{\frac{-b - \sqrt{b^2 - 4 \cdot a \cdot r}}{2 \cdot a} + \frac{-b + \sqrt{b^2 - 4 \cdot a \cdot r}}{2 \cdot a}}{2} = -\frac{b}{2 \cdot a}.$${#eq-vertex-abscissa}

Kui funktsioon on $\mathrm{f}(x)$, siis haripunkt on $\left((-\frac{b}{2 \cdot a}; \mathrm{f}(-\frac{b}{2 \cdot a})\right)$.

Lõikepunkt ordinaatteljega on $\left(0; a \cdot 0^2 + b \cdot 0 + r\right) = (0; r)$.

## Parabooli ülesanded 2

Visanda ülesannetes @exr-parabola-4 kuni @exr-parabola-6 esitatud funktsioonide graafikud!

::: {#exr-parabola-4}

$$\mathrm{g}(x) = 3 \cdot x^2 - 6 \cdot x + 5.$$

:::

::: {#exr-parabola-5}
$$\mathrm{f}(x) = -x^2 + 8 \cdot x.$$
:::

::: {#exr-parabola-6}
$$\mathrm{f}(x) = x^2 + 4 \cdot x + 4.$$
:::

## Parabooli 2 lahendamine 1

1. $(1; 2).$

2. $(0; 5).$

3. $\{(x \in \mathbb{R}; y \in \mathbb{R}) : \emptyset\}.$

4. $\{(x \in \mathbb{R}; y \in \mathbb{R}) : (2; 5)\}.$

## Parabooli 2 graafik 1

```{r label="fig-parabola-2-1", fig.cap="Funktsiooni $\\mathrm{g}(x) = 3 \\cdot x^2 - 6 \\cdot x + 5$ graafik."}
library(ggplot2)

# Funktsioon
g <- function(x) 3 * x^2 - 6 * x + 5

# Joonistamiseks x väärtused
xs <- seq(-1, 4, by = 0.1)
df <- data.frame(x = xs, y = g(xs))

# Haripunkt: x = -b / (2a) = 6 / (2*3) = 1, y = g(1)
h <- 1
k <- g(h)

# Ordinaattelje lõige (x = 0)
y0 <- g(0)

# Lisapunktid sümmeetria mõlemal pool (valime x = 0 ja x = 2)
x_left <- 0; x_right <- 2
y_left <- g(x_left); y_right <- g(x_right)

# Punktide andmed ja sildid
points_df <- data.frame(
  x = c(h, 0, 2),
  y = c(k, y_left, y_right),
  label = c("(1; 2)", "(0; 5)", "(2; 5)"),
  stringsAsFactors = FALSE
)

# Nihked tekstide jaoks
points_df$hjust <- c(-0.2, 1.1, -0.2)  # (0;5) vasakule
points_df$vjust <- c(-0.6, -0.4, -0.6)

# Graafik
ggplot(df, aes(x, y)) +
  geom_line(color = "blue", linewidth = 1) +
  geom_hline(yintercept = 0, color = "black") +
  geom_vline(xintercept = 0, color = "black") +
  geom_point(data = points_df, aes(x, y), color = "red", size = 3) +
  geom_text(
    data = points_df,
    aes(label = label, hjust = hjust, vjust = vjust),
    size = 4
  ) +
  labs(
    title = expression(g(italic(x)) == 3 * italic(x)^2 - 6 * italic(x) + 5),
    x = expression(italic(x)),
    y = expression(italic(y))
  ) +
  coord_fixed(ratio = 1, xlim = c(-1, 4), ylim = c(1.5, 6)) +
  theme_minimal(base_size = 14)

```

## Parabooli 2 lahendamine 2

1. $(4; 16).$

2. $(0; 0).$

3. $\{(x \in \mathbb{R}; y \in \mathbb{R}) : (0; 0); (8; 0)\}.$

4. Juba tehtud.

## Parabooli 2 graafik 2

```{r label="fig-parabola-2-2", fig.cap="Funktsiooni $\\mathrm{f}(x) = -x^2 + 8 \\cdot x$ graafik."}
library(ggplot2)

# Funktsioon
f <- function(x) -x^2 + 8*x

# Andmestik
xs <- seq(-2, 10, by = 0.1)
df <- data.frame(x = xs, y = f(xs))

# Olulised punktid
h <- 4; k <- f(h)     # (4; 16)
x1 <- 0; x2 <- 8      # (0; 0), (8; 0)

points_df <- data.frame(
  x = c(h, x1, x2),
  y = c(k, 0, 0),
  label = c("(4; 16)", "(0; 0)", "(8; 0)")
)

# Siltide positsioon eraldi (et need EI oleks teljel)
label_df <- data.frame(
  x = c(h, x1, x2),
  y = c(k + 0.6, 1.0, 1.0),     # nihutatud üles: teljest selgelt üleval
  label = c("(4; 16)", "(0; 0)", "(8; 0)"),
  hjust = c(-0.2, 0.5, 0.5),
  vjust = c(-0.6, -0.6, -0.6)
)

ggplot(df, aes(x, y)) +
  geom_line(linewidth = 1) +
  geom_hline(yintercept = 0) +
  geom_vline(xintercept = 0) +
  geom_point(data = points_df, aes(x, y), color = "red", size = 3) +
  geom_text(
    data = label_df,
    aes(x = x, y = y, label = label, hjust = hjust, vjust = vjust),
    size = 4
  ) +
  labs(
    title = expression(f(italic(x)) == -italic(x)^2 + 8*italic(x)),
    x = expression(italic(x)),
    y = expression(italic(y))
  ) +
  coord_fixed(ratio = 1, xlim = c(-2, 10), ylim = c(-2, 18)) +
  theme_minimal(base_size = 14)

```

## Parabooli 2 lahendamine 3

1. $(-2; 0).$

2. $(0; 4).$

3. $\{(x \in \mathbb{R}; y \in \mathbb{R}) : (-2; 0)\}.$

4. $\{(x \in \mathbb{R}; y \in \mathbb{R}) : (-4; 4)\}.$

## Parabooli 2 graafik 3

```{r label="fig-parabola-2-3", fig.cap="Funktsiooni $\\mathrm{f}(x) = x^2 + 4 \\cdot x + 4$ graafik."}
library(ggplot2)

# Funktsioon
f <- function(x) x^2 + 4*x + 4

# Andmestik
xs <- seq(-6, 2, by = 0.1)
df <- data.frame(x = xs, y = f(xs))

# Olulised punktid
h <- -2; k <- f(h)      # haripunkt (-2; 0)
y0 <- f(0)              # ordinaattelje lõige (0; 4)
x_sym <- -4; y_sym <- f(x_sym)  # sümmeetriline punkt (-4; 4)

# Punktide andmed
points_df <- data.frame(
  x = c(h, 0, x_sym),
  y = c(k, y0, y_sym),
  label = c("(-2; 0)", "(0; 4)", "(-4; 4)"),
  stringsAsFactors = FALSE
)

# Siltide joondus: (0;4) veidi vasakule
points_df$hjust <- c(-0.2, 1.1, -0.2)
points_df$vjust <- c(-0.6, -0.4, -0.6)

# Graafik
ggplot(df, aes(x, y)) +
  geom_line(color = "blue", linewidth = 1) +
  geom_hline(yintercept = 0, color = "black") +  # x-telg
  geom_vline(xintercept = 0, color = "black") +  # y-telg (parandus!)
  geom_point(data = points_df, aes(x, y), color = "red", size = 3) +
  geom_text(
    data = points_df,
    aes(label = label, hjust = hjust, vjust = vjust),
    size = 4
  ) +
  labs(
    title = expression(f(italic(x)) == italic(x)^2 + 4*italic(x) + 4),
    x = expression(italic(x)),
    y = expression(italic(y))
  ) +
  coord_fixed(ratio = 1, xlim = c(-6, 2), ylim = c(-1, 5)) +
  theme_minimal(base_size = 14)

```

## Ruutfunktsiooni vormi ülesanded

Konverteeri ülesannetes (@exr-quadratic-equation-form-1) kuni (@exr-quadratic-equation-form-2) ruutfunktsioon sulgudega kujule (@eq-quadratic-function-with-parentheses).

::: {#exr-quadratic-equation-form-1}
$$\mathrm{f}(x) = 2 \cdot x^2 - 12 \cdot x + 3.$$

:::

::: {#exr-quadratic-equation-form-2}
$$\mathrm{f}(x) = -x^2 + 10 \cdot x - 1.$$

:::

## Ruutfunktsiooni vormi lahendused

$$\mathrm{f}(x) = 2 \cdot x^2 - 12 \cdot x + 3\\ = 2 \cdot (x^2 - 6 \cdot x + 9 - 9) + 3 = 2 \cdot (x - 3)^2 - 15.$$

$$\mathrm{f}(x) = -x^2 + 10 \cdot x - 1\\ = -(x^2 - 10 \cdot x + 25 - 25) - 1 = -(x - 5)^2 + 24.$$

## Parabool: iseseisev harjutamine

Lahenda kõik ülesanded kogumiku *Algebra: Practice Problems* osast 4.2[@dawkins2022algebra(lk 37)]:

Esimeses seitsmes ülesandes on vaja visandada graafik, nii et tähistatud oleksid haripunkt, lõikepunkt ordinaatteljega, olemasolu korral lõikepunkt(id) abstsissteljega ning kummalgi pool haripunkti vähemalt üks punkt.

Ülesannetes 8-10 tuleb iga ruutfunktsioon teisendada sulgudega etteantud kujule, millest saaks otse välja lugeda haripunkti koordinaadid.

## Kahe punkti vaheline kaugus

```{r label="fig-distance-between-points", echo=FALSE}
library(ggplot2)

# Punktid
p1 <- c(x = 1, y = 2)
p2 <- c(x = 5, y = 6)

# Kaugus
r_val <- sqrt((p2["x"] - p1["x"])^2 + (p2["y"] - p1["y"])^2)

# Andmed
df <- data.frame(
  x = c(p1["x"], p2["x"]),
  y = c(p1["y"], p2["y"])
)

ggplot(df, aes(x, y)) +
  # Punktid
  geom_point(size = 4, color = "black") +

  # Ühendus (r)
  geom_segment(aes(x = p1["x"], y = p1["y"], xend = p2["x"], yend = p2["y"]),
               color = "red", linewidth = 1.2) +
  
  # Katkendjooned Δx ja Δy
  geom_segment(aes(x = p1["x"], y = p1["y"], xend = p2["x"], yend = p1["y"]),
               color = "blue", linetype = "dashed") +
  geom_segment(aes(x = p2["x"], y = p1["y"], xend = p2["x"], yend = p2["y"]),
               color = "blue", linetype = "dashed") +

  # Punktide sildid
  annotate("text", x = p1["x"], y = p1["y"] + 0.5,
           label = expression(italic(A) * "(" * italic(x)[1] * ";" ~ italic(y)[1] * ")"),
           parse = TRUE, size = 5) +
  annotate("text", x = p2["x"], y = p2["y"] + 0.5,
           label = expression(italic(B) * "(" * italic(x)[2] * ";" ~ italic(y)[2] * ")"),
           parse = TRUE, size = 5) +

  # Δx ja Δy selgitused
  annotate("text", x = (p1["x"] + p2["x"]) / 2, y = p1["y"] - 0.3,
           label = expression(italic(Delta * x) == italic(x)[2] - italic(x)[1]),
           parse = TRUE, size = 5) +
  annotate("text", x = p2["x"] + 0.3, y = (p1["y"] + p2["y"]) / 2,
           label = expression(italic(Delta * y) == italic(y)[2] - italic(y)[1]),
           parse = TRUE, size = 5) +

  # Valem r = √(...)
  annotate("text", x = (p1["x"] + p2["x"]) / 2, y = (p1["y"] + p2["y"]) / 2 + 0.5,
           label = expression(
             italic(r) ==
               sqrt(
                 (italic(x)[2] - italic(x)[1])^2 +
                 (italic(y)[2] - italic(y)[1])^2
               )
           ),
           parse = TRUE, color = "red", size = 5) +

  # Teljestik
  coord_equal(xlim = c(0, 7), ylim = c(0, 8)) +
  labs(
    x = expression(italic(x)),
    y = expression(italic(y))
  ) +
  theme_minimal(base_size = 14)

```

$$r = \sqrt{(x_2 - x_1)^2 + (y_2 - y_1)^2}.$${#eq-distance-between-points}

## Ringjoon

```{r label="fig-circle", echo=FALSE}
library(ggplot2)

# Fikseeritud keskpunkt P₀(x₀; y₀)
p0 <- c(x = 2, y = 2)

# Fikseeritud raadius r (teadaolev)
r_val <- 4

# Võtame ühe konkreetse punkti P(x; y) ringilt
theta <- pi * 35 / 180
p <- c(
  x = p0["x"] + r_val * cos(theta),
  y = p0["y"] + r_val * sin(theta)
)

# Ring ise
angle <- seq(0, 2*pi, length.out = 400)
ring_df <- data.frame(
  xr = p0["x"] + r_val * cos(angle),
  yr = p0["y"] + r_val * sin(angle)
)

# Joonistamispiirid nii, et kõik mahuks koos tekstiga
x_min <- p0["x"] - r_val - 0.5
x_max <- p0["x"] + r_val + 0.5
y_min <- p0["y"] - r_val - 0.5
y_max <- p0["y"] + r_val + 0.5

ggplot() +
  # Ringi kontuur
  geom_path(
    data = ring_df,
    aes(x = xr, y = yr),
    linewidth = 1, color = "grey40"
  ) +

  # Keskpunkt P₀
  geom_point(aes(x = p0["x"], y = p0["y"]), size = 4, color = "black") +

  # Punkt P ringil
  geom_point(aes(x = p["x"], y = p["y"]), size = 4, color = "black") +

  # Raadius r
  geom_segment(
    aes(x = p0["x"], y = p0["y"], xend = p["x"], yend = p["y"]),
    color = "red", linewidth = 1.2
  ) +

  # Projektsioonid Δx ja Δy
  geom_segment(
    aes(x = p0["x"], y = p0["y"], xend = p["x"], yend = p0["y"]),
    color = "blue", linetype = "dashed"
  ) +
  geom_segment(
    aes(x = p["x"], y = p0["y"], xend = p["x"], yend = p["y"]),
    color = "blue", linetype = "dashed"
  ) +

  # Silt keskpunktile P₀(x₀; y₀)
  annotate(
    "text",
    x = p0["x"], y = p0["y"] - 0.5,
    label = expression(italic(P)[0] * "(" * italic(x)[0] * ";" ~ italic(y)[0] * ")"),
    parse = TRUE, size = 5
  ) +

  # Silt punktile P(x; y)
  annotate(
    "text",
    x = p["x"], y = p["y"] + 0.5,
    label = expression(italic(P) * "(" * italic(x) * ";" ~ italic(y) * ")"),
    parse = TRUE, size = 5
  ) +

  # Δx selgitus horisontaalse lõigu juures
  annotate(
    "text",
    x = (p0["x"] + p["x"]) / 2,
    y = p0["y"] - 0.3,
    label = expression(italic(Delta * x) == italic(x) - italic(x)[0]),
    parse = TRUE, size = 4.5
  ) +

  # Δy selgitus vertikaalse lõigu juures
  annotate(
    "text",
    x = p["x"] + 0.4,
    y = (p0["y"] + p["y"]) / 2,
    label = expression(italic(Delta * y) == italic(y) - italic(y)[0]),
    parse = TRUE, size = 4.5
  ) +

  # r märge punasel lõigul
  annotate(
    "text",
    x = (p0["x"] + p["x"]) / 2 + 0.2,
    y = (p0["y"] + p["y"]) / 2 + 0.2,
    label = expression(italic(r)),
    parse = TRUE,
    color = "red",
    size = 5
  ) +

  # Ringivõrrand (x - x0)^2 + (y - y0)^2 = r^2
  # Paneme selle tühjemasse nurka ringi sees
  annotate(
    "text",
    x = p0["x"] - r_val * 0.6,
    y = p0["y"] + r_val * 0.6,
    label = expression(
      (italic(x) - italic(x)[0])^2 +
      (italic(y) - italic(y)[0])^2 ==
      italic(r)^2
    ),
    parse = TRUE,
    color = "red",
    size = 5
  ) +

  # Telgede märgistus kaldkirjas
  coord_equal(
    xlim = c(x_min, x_max),
    ylim = c(y_min, y_max)
  ) +
  labs(
    x = expression(italic(x)),
    y = expression(italic(y))
  ) +
  theme_minimal(base_size = 14) +
  theme(
    plot.title = element_blank()
  )

```

$$r = \sqrt{(x - x_0)^2 + (y - y_0)^2}.$${#eq-radius}

## Ringjoon: näide

::: {#exm-circle}
$$\left(P_0 = (-4; 7)\right) \land (r = 8) \rightarrow 64 = (x + 4)^2 + (y - 7)^2.$$
:::

```{r label="fig-circle-example", echo=FALSE}
# Antud andmed
p0 <- c(x = -4, y = 7)  # P0 = (-4; 7)
r_val <- 8              # r = 8

# Valime ühe P(x; y) ringilt (näidis)
theta <- pi * 35 / 180
p <- c(
  x = p0["x"] + r_val * cos(theta),
  y = p0["y"] + r_val * sin(theta)
)

# Ringi kontuur
angle <- seq(0, 2*pi, length.out = 400)
ring_df <- data.frame(
  xr = p0["x"] + r_val * cos(angle),
  yr = p0["y"] + r_val * sin(angle)
)

# Piirid nii, et tekst jääks sisse
marg <- 0.7
x_min <- p0["x"] - r_val - marg
x_max <- p0["x"] + r_val + marg
y_min <- p0["y"] - r_val - marg
y_max <- p0["y"] + r_val + marg

ggplot() +
  # Ringi kontuur
  geom_path(data = ring_df, aes(x = xr, y = yr),
            linewidth = 1, color = "grey40") +

  # P0 ja P
  geom_point(aes(x = p0["x"], y = p0["y"]), size = 4, color = "black") +
  geom_point(aes(x = p["x"],  y = p["y"]),  size = 4, color = "black") +

  # Raadius r
  geom_segment(aes(x = p0["x"], y = p0["y"], xend = p["x"], yend = p["y"]),
               color = "red", linewidth = 1.2) +

  # Projektsioonid Δx ja Δy
  geom_segment(aes(x = p0["x"], y = p0["y"], xend = p["x"], yend = p0["y"]),
               color = "blue", linetype = "dashed") +
  geom_segment(aes(x = p["x"], y = p0["y"], xend = p["x"], yend = p["y"]),
               color = "blue", linetype = "dashed") +

  # Sildid punktidele
  annotate("text", x = p0["x"], y = p0["y"] - 0.5,
           label = expression(italic(P)[0] * "(" * -4 * ";" ~ 7 * ")"),
           parse = TRUE, size = 5) +
  annotate("text", x = p["x"], y = p["y"] + 0.5,
           label = expression(italic(P) * "(" * italic(x) * ";" ~ italic(y) * ")"),
           parse = TRUE, size = 5) +

  # Δx ja Δy (numbrilise P0-ga)
  annotate("text",
           x = (p0["x"] + p["x"]) / 2, y = p0["y"] - 0.3,
           label = expression(italic(Delta * x) == italic(x) - (-4)),
           parse = TRUE, size = 4.5) +
  annotate("text",
           x = p["x"] + 0.4, y = (p0["y"] + p["y"]) / 2,
           label = expression(italic(Delta * y) == italic(y) - 7),
           parse = TRUE, size = 4.5) +

  # r-märge
  annotate("text",
           x = (p0["x"] + p["x"]) / 2 + 0.2,
           y = (p0["y"] + p["y"]) / 2 + 0.2,
           label = expression(italic(r)),
           parse = TRUE, color = "red", size = 5) +

  # Ringi võrrand: 64 = (x + 4)^2 + (y - 7)^2  (joonise sees)
  annotate("text",
           x = p0["x"] - r_val * 0.6,
           y = p0["y"] + r_val * 0.6,
           label = expression(64 == (italic(x) + 4)^2 + (italic(y) - 7)^2),
           parse = TRUE, color = "red", size = 5) +

  # Teljestik
  coord_equal(xlim = c(x_min, x_max), ylim = c(y_min, y_max)) +
  labs(x = expression(italic(x)), y = expression(italic(y))) +
  theme_minimal(base_size = 14) +
  theme(plot.title = element_blank())

```

## Ringjoon: äärmuslikud punktid

Kui abstsisstelg on horisontaalne ja väärtused kasvavad paremale ning ordinaattelg on vertikaalne ja väärtused kasvavad üles, siis vastavalt valemile @eq-radius:

- parempoolseim punkt: $(x_0 + r; y_0)$,

- kõrgeim punkt: $(x_0; y_0 + r)$,

- vasakpoolseim punkt: $(x_0 - r; y_0)$,

- madalaim punkt: $(x_0; y_0 - r)$.

## Ringjoone komponentide ülesanded

Arvuta ülesannetes @exr-circle-components-1 kuni @exr-circle-components-3 ringjoone keskpunkt ja raadius!

::: {#exr-circle-components-1}
$$x^2 + y^2 = 1.$$
:::

::: {#exr-circle-components-2}
$$x^2 + (y-3)^2 = 4.$$
:::

::: {#exr-circle-components-3}
$$x^2 + y^2 - 3 \cdot x + 10 \cdot y - 1 = 0.$$
:::

## Ringjoone komponentide lahendused: 1

$x^2 + y^2 = 1 \rightarrow$ keskpunkt on $(0; 0)$ ja raadius on 1.

```{r label="circle-1"}

# Ühikring
r_val <- 1
p0 <- c(x = 0, y = 0)

# Näidispunkt P(x; y)
theta <- pi / 4
p <- c(x = cos(theta), y = sin(theta))

# Ring
angle <- seq(0, 2*pi, length.out = 400)
ring_df <- data.frame(xr = cos(angle), yr = sin(angle))

ggplot() +
  # Ringi kontuur
  geom_path(data = ring_df, aes(x = xr, y = yr),
            linewidth = 1, color = "grey40") +

  # Keskpunkt O(0;0) ja punkt P
  geom_point(aes(x = p0["x"], y = p0["y"]), size = 4, color = "black") +
  geom_point(aes(x = p["x"], y = p["y"]), size = 4, color = "black") +

  # Raadius
  geom_segment(aes(x = p0["x"], y = p0["y"], xend = p["x"], yend = p["y"]),
               color = "red", linewidth = 1.2) +

  # Horisontaalne ja vertikaalne projektsioon
  geom_segment(aes(x = p0["x"], y = p0["y"], xend = p["x"], yend = p0["y"]),
               color = "blue", linetype = "dashed") +
  geom_segment(aes(x = p["x"], y = p0["y"], xend = p["x"], yend = p["y"]),
               color = "blue", linetype = "dashed") +

  # Sildid
  annotate("text", x = p0["x"], y = p0["y"] - 0.1,
           label = expression(italic(O) * "(0;~0)"),
           parse = TRUE, size = 5) +
  annotate("text", x = p["x"], y = p["y"] + 0.1,
           label = expression(italic(P) * "(" * italic(x) * "; " * italic(y) * ")"),
           parse = TRUE, size = 5) +

  # Δx ja Δy
  annotate("text",
           x = p["x"] / 2, y = -0.15,
           label = expression(italic(Delta * x) == italic(x)),
           parse = TRUE, size = 4.5) +
  annotate("text",
           x = p["x"] + 0.15, y = p["y"] / 2,
           label = expression(italic(Delta * y) == italic(y)),
           parse = TRUE, size = 4.5) +

  # r tähis
  annotate("text",
           x = p["x"] / 2 + 0.05, y = p["y"] / 2 + 0.05,
           label = expression(italic(r) == 1),
           parse = TRUE, color = "red", size = 5) +

  # Valem ringi sees
  annotate("text",
           x = -0.6, y = 0.6,
           label = expression(italic(x)^2 + italic(y)^2 == 1),
           parse = TRUE, color = "red", size = 5) +

  coord_equal(xlim = c(-1.3, 1.3), ylim = c(-1.3, 1.3)) +
  labs(
    x = expression(italic(x)),
    y = expression(italic(y))
  ) +
  theme_minimal(base_size = 14)

```

## Ringjoone komponentide lahendused: 2

$x^2 + (y-3)^2 = 4 \rightarrow$ keskpunkt on $(0; 3)$ ja raadius on 2.

```{r label="circle-2"}
library(ggplot2)

# Ringi parameetrid
p0 <- c(x = 0, y = 3)  # Keskpunkt P₀(0; 3)
r_val <- 2             # Raadius

# Üks punkt P(x; y) ringil
theta <- pi / 4
p <- c(
  x = p0["x"] + r_val * cos(theta),
  y = p0["y"] + r_val * sin(theta)
)

# Ring (kontuur)
angle <- seq(0, 2*pi, length.out = 400)
ring_df <- data.frame(
  xr = p0["x"] + r_val * cos(angle),
  yr = p0["y"] + r_val * sin(angle)
)

# Joonis
ggplot() +
  # Ring
  geom_path(data = ring_df, aes(x = xr, y = yr),
            linewidth = 1, color = "grey40") +

  # Punktid P₀ ja P
  geom_point(aes(x = p0["x"], y = p0["y"]), size = 4, color = "black") +
  geom_point(aes(x = p["x"],  y = p["y"]),  size = 4, color = "black") +

  # Raadius (punane)
  geom_segment(aes(x = p0["x"], y = p0["y"], xend = p["x"], yend = p["y"]),
               color = "red", linewidth = 1.2) +

  # Projektsioonid Δx ja Δy (sinised katkendjooned)
  geom_segment(aes(x = p0["x"], y = p0["y"], xend = p["x"], yend = p0["y"]),
               color = "blue", linetype = "dashed") +
  geom_segment(aes(x = p["x"], y = p0["y"], xend = p["x"], yend = p["y"]),
               color = "blue", linetype = "dashed") +

  # Keskpunkti silt
  annotate("text", x = p0["x"], y = p0["y"] - 0.3,
           label = expression(italic(P)[0] * "(0;~3)"),
           parse = TRUE, size = 5) +

  # Punkt P(x; y)
  annotate("text", x = p["x"], y = p["y"] + 0.3,
           label = expression(italic(P) * "(" * italic(x) * "; " * italic(y) * ")"),
           parse = TRUE, size = 5) +

  # Δx ja Δy
  annotate("text", x = (p0["x"] + p["x"]) / 2, y = p0["y"] - 0.2,
           label = expression(italic(Delta * x) == italic(x)),
           parse = TRUE, size = 4.5) +
  annotate("text", x = p["x"] + 0.3, y = (p0["y"] + p["y"]) / 2,
           label = expression(italic(Delta * y) == italic(y) - 3),
           parse = TRUE, size = 4.5) +

  # r tähis
  annotate("text", x = (p0["x"] + p["x"]) / 2 + 0.1, y = (p0["y"] + p["y"]) / 2 + 0.1,
           label = expression(italic(r) == 2),
           parse = TRUE, color = "red", size = 5) +

  # Valem joonise sees
  annotate("text", x = -1.6, y = 4.6,
           label = expression(italic(x)^2 + (italic(y) - 3)^2 == 4),
           parse = TRUE, color = "red", size = 5) +

  # Teljestik
  coord_equal(xlim = c(-2.5, 2.5), ylim = c(0, 6)) +
  labs(
    x = expression(italic(x)),
    y = expression(italic(y))
  ) +
  theme_minimal(base_size = 14)

```

## Komponentide lahendused: 3

$$x^2 + y^2 - 3 \cdot x + 10 \cdot y - 1 = 0.$$

$$(x - 1{,}5)^2 + (y + 5)^2 = 2{,}25 + 25 + 1 = 28{,}25 = \frac{113}{4}.$$
Keskpunkt on $(1,5; -5)$ ja raadius on $\frac{\sqrt{113}}{2}$.

```{r label="circle-3"}
library(ggplot2)

# Antud võrrand: x^2 + y^2 - 3x + 10y - 1 = 0
# Standardkuju: (x - 3/2)^2 + (y + 5)^2 = 113/4
p0 <- c(x = 1.5, y = -5)
r_val <- sqrt(113) / 2  # ≈ 5.315

# Näidispunkt ringil
theta <- pi * 35 / 180
p <- c(x = p0["x"] + r_val * cos(theta),
       y = p0["y"] + r_val * sin(theta))

# Ringi kontuur
angle <- seq(0, 2*pi, length.out = 400)
ring_df <- data.frame(
  xr = p0["x"] + r_val * cos(angle),
  yr = p0["y"] + r_val * sin(angle)
)

# Vorminda keskpunkt koma-komana (eesti keel)
x_text <- sub("\\.", ",", format(p0["x"], nsmall = 1))  # "1,5"
y_text <- "-5"                                          # juba täisarv

ggplot() +
  # Ring
  geom_path(data = ring_df, aes(x = xr, y = yr),
            linewidth = 1, color = "grey40") +

  # Punktid
  geom_point(aes(x = p0["x"], y = p0["y"]), size = 4, color = "black") +
  geom_point(aes(x = p["x"],  y = p["y"]),  size = 4, color = "black") +

  # Raadius (punane)
  geom_segment(aes(x = p0["x"], y = p0["y"], xend = p["x"], yend = p["y"]),
               color = "red", linewidth = 1.2) +

  # Keskpunkti silt: P₀(1,5; −5) — KOMAGA, ilma nähtava tildeta
  annotate("text", x = p0["x"], y = p0["y"] - 0.45,
           label = as.expression(bquote(italic(P)[0] ~ "(" ~ .(x_text) ~ "; " ~ .(y_text) ~ ")")),
           size = 5) +

  # Punkt P(x; y)
  annotate("text", x = p["x"], y = p["y"] + 0.45,
           label = expression(italic(P) * "(" * italic(x) * "; " * italic(y) * ")"),
           size = 5) +

  # r tähis (jätan täpses sümbolkujus)
  annotate("text",
           x = (p0["x"] + p["x"])/2 + 0.15,
           y = (p0["y"] + p["y"])/2 + 0.15,
           label = expression(italic(r) == sqrt(113)/2),
           color = "red", size = 4.6) +

  # Standardkuju punaselt RINGI SEES (murrud – ei teki koma-parsimise muret)
  annotate("text",
           x = p0["x"], y = p0["y"] + r_val*0.25,
           label = expression((italic(x) - frac(3, 2))^2 + (italic(y) + 5)^2 == frac(113, 4)),
           color = "red", size = 4.6, hjust = 0.5) +

  coord_equal(xlim = c(p0["x"] - r_val - 1, p0["x"] + r_val + 1),
              ylim = c(p0["y"] - r_val - 1, p0["y"] + r_val + 1)) +
  labs(x = expression(italic(x)), y = expression(italic(y))) +
  theme_minimal(base_size = 14)

```

## Ringjoon: iseseisev harjutamine

Lahenda kõik ülesanded kogumiku *Algebra: Practice Problems* osast 3.3[@dawkins2022algebra(lk 29)]:

Esimeses kahes ülesandes on antud raadius ja keskpunkt, mille järgi tuleb kirjutada ringjoone võrrand.

Ülejäänud ülesannetes tuleb kindlaks teha keskpunkt ja raadius ning visandada graafik, kui tegemist on ringjoonega. Kui tegemist pole ringjoonega, tuleb põhjendada, miks ei ole.

## Ellips

ellips
: tasandi kõikide punktide hulk, mille kauguste summa kahest fikseeritud punktist on jääv[@jurimae1993, lk 298]

```{r label="ellipsis"}
library(ggplot2)

# Ellipsi parameetrid
a <- 5
c <- 3
b <- sqrt(a^2 - c^2)

# Ellipsi punktid
theta <- seq(0, 2*pi, length.out = 400)
ellipse <- data.frame(x = a*cos(theta), y = b*sin(theta))

# Punktid
O  <- data.frame(x = 0,  y = 0,  lab = "italic(O)")
Ff <- data.frame(x = -c, y = 0,  lab = "italic(F)")
Hh <- data.frame(x =  c, y = 0,  lab = "italic(H)")
Uu <- data.frame(x =  a, y = 0,  lab = "italic(U)")
Vv <- data.frame(x = -a, y = 0,  lab = "italic(V)")
Ww <- data.frame(x =  0, y =  b,  lab = "italic(W)")

# Punkt ellipsil ja ühendus fookustega
t0 <- 50*pi/180
Pp <- data.frame(x = a*cos(t0), y = b*sin(t0), lab = "italic(P)")
segPF <- rbind(
  data.frame(x = Pp$x, y = Pp$y, xend = Ff$x, yend = Ff$y),
  data.frame(x = Pp$x, y = Pp$y, xend = Hh$x, yend = Hh$y)
)

# Joonis
ggplot() +
  # Teljed
  geom_hline(yintercept = 0, linewidth = 0.4) +
  geom_vline(xintercept = 0, linewidth = 0.4) +

  # Ellips
  geom_path(data = ellipse, aes(x, y), linewidth = 1) +

  # Lõigud P-st fookustesse
  geom_segment(data = segPF, aes(x = x, y = y, xend = xend, yend = yend),
               linetype = 2) +

  # Punktid
  geom_point(data = rbind(O, Ff, Hh, Uu, Vv, Ww, Pp), aes(x, y), size = 3) +

  # Märgendid nihkega, et ei kattuks telgjoonte ega punktidega
  geom_text(data = O,  aes(x, y, label = lab), parse = TRUE, nudge_x =  0.3, nudge_y = -0.3) +
  geom_text(data = Ff, aes(x, y, label = lab), parse = TRUE, nudge_x = -0.4, nudge_y =  0.6) +
  geom_text(data = Hh, aes(x, y, label = lab), parse = TRUE, nudge_x =  0.4, nudge_y =  0.6) +
  geom_text(data = Uu, aes(x, y, label = lab), parse = TRUE, nudge_x =  0.4, nudge_y = -0.4) +
  geom_text(data = Vv, aes(x, y, label = lab), parse = TRUE, nudge_x = -0.4, nudge_y = -0.4) +
  geom_text(data = Ww, aes(x, y, label = lab), parse = TRUE, nudge_x =  0.4, nudge_y =  0.2) +
  geom_text(data = Pp, aes(x, y, label = lab), parse = TRUE, nudge_x =  0.4, nudge_y =  0.4) +

  coord_equal(xlim = c(-6.5, 6.5), ylim = c(-5.5, 5.5)) +
  labs(x = expression(italic(x)), y = expression(italic(y))) +
  theme_classic(base_size = 14)

```

## Ellips: tuletamine 1

$$HW = FW = \frac{HP + FP}{2}.$$

$$HP + FP = HU + FU = UV.$$

$$OU = \frac{UV}{2} = \frac{HP + FP}{2} = HW.$$

$$2 \cdot OU = FP + HP.$$

$$2 \cdot U_x = \sqrt{(P_x - F_x)^2 + (P_y - F_y)^2} + \sqrt{(P_x - H_x)^2 + (P_y - H_y)^2}.$$

## Ellips: tuletamine 2

$$2 \cdot U_x = \sqrt{(P_x - F_x)^2 + (P_y - F_y)^2} + \sqrt{(P_x - H_x)^2 + (P_y - H_y)^2}.$$
$$2 \cdot U_x - \sqrt{(P_x - F_x)^2 + (P_y)^2} = \sqrt{(P_x - H_x)^2 + (P_y)^2}.$$
$$4 \cdot U_x^2 - 4 \cdot U_x \cdot \sqrt{(P_x - F_x)^2 + (P_y)^2} + P_x^2 - 2 \cdot F_x \cdot P_x + F_x^2 + P_y^2\\ = P_x^2 - 2 \cdot H_x \cdot P_x + H_x^2 + P_y^2.$$
$$4 \cdot U_x^2 - 2 \cdot F_x \cdot P_x + F_x^2 + 2 \cdot H_x \cdot P_x - H_x^2\\ = 4 \cdot U_x \cdot \sqrt{(P_x - F_x)^2 + (P_y)^2}.$$

## Ellips: tuletamine 3

$$4 \cdot U_x^2 - 2 \cdot F_x \cdot P_x + F_x^2 + 2 \cdot H_x \cdot P_x - H_x^2\\ = 4 \cdot U_x \cdot \sqrt{(P_x - F_x)^2 + (P_y)^2}.$$

$$H_x = -F_x.$$

$$4 \cdot U_x^2 + 2 \cdot H_x \cdot P_x + H_x^2 + 2 \cdot H_x \cdot P_x - H_x^2\\ = 4 \cdot U_x \cdot \sqrt{(P_x + H_x)^2 + (P_y)^2}.$$
$$4 \cdot U_x^2 + 4 \cdot H_x \cdot P_x= 4 \cdot U_x \cdot \sqrt{(P_x + H_x)^2 + (P_y)^2}.$$

## Ellips: tuletamine 4

$$4 \cdot U_x^2 + 4 \cdot H_x \cdot P_x= 4 \cdot U_x \cdot \sqrt{(P_x + H_x)^2 + (P_y)^2}.$$

$$U_x^2 + H_x \cdot P_x= U_x \cdot \sqrt{(P_x + H_x)^2 + (P_y)^2}.$$

$$U_x^4 + 2 \cdot U_x^2 \cdot H_x \cdot P_x + H_x^2 \cdot P_x^2 = U_x^2 \cdot (P_x^2 + 2 \cdot H_x \cdot P_x + H_x^2 + P_y^2).$$
$$U_x^4 + 2 \cdot U_x^2 \cdot H_x \cdot P_x + H_x^2 \cdot P_x^2\\ = P_x^2 \cdot U_x^2 + 2 \cdot U_x^2 \cdot H_x \cdot P_x + H_x^2 \cdot U_x^2 + P_y^2 \cdot U_x^2.$$
$$U_x^4+ H_x^2 \cdot P_x^2 = P_x^2 \cdot U_x^2 + H_x^2 \cdot U_x^2 + P_y^2 \cdot U_x^2.$$

## Ellips: tuletamine 5

$$U_x^4+ H_x^2 \cdot P_x^2 = P_x^2 \cdot U_x^2 + H_x^2 \cdot U_x^2 + P_y^2 \cdot U_x^2.$$
$$OU = HW \rightarrow U_x^2 = H_x^2 + W_y^2.$$
$$H_x^2 = U_x^2 - W_y^2.$$
$$U_x^4 + (U_x^2 - W_y^2) \cdot P_x^2 = P_x^2 \cdot U_x^2 + (U_x^2 - W_y^2) \cdot U_x^2 + P_y^2 \cdot U_x^2.$$
$$U_x^4 + P_x^2 \cdot U_x^2 - P_x^2 \cdot W_y^2 = P_x^2 \cdot U_x^2 + U_x^4 - U_x^2 \cdot W_y^2 + P_y^2 \cdot U_x^2.$$
$$U_x^2 \cdot W_y^2 - P_y^2 \cdot U_x^2 = P_x^2 \cdot W_y^2.$$

## Ellips: tuletamine 6

$$U_x^2 \cdot W_y^2 - P_y^2 \cdot U_x^2 = P_x^2 \cdot W_y^2.$$
$$W_y^2 - P_y^2 = \frac{P_x^2 \cdot W_y^2}{U_x^2}.$$
$$1 - \frac{P_y^2}{W_y^2} = \frac{P_x^2}{U_x^2}.$$
$$1 = \frac{P_x^2}{U_x^2} +  \frac{P_y^2}{W_y^2} = \frac{(x - x_0)^2}{u^2} +  \frac{(y - y_0)^2}{w^2}.$$

## Ellips: ringjoon funktsioonina

Ringjoon on ellipsi erikuju:

$$1 = \frac{P_x^2}{U_x^2} +  \frac{P_y^2}{W_y^2}.$$

$$U_x^2 = W_y^2 = r^2.$$

$$1 = \frac{P_x^2}{r^2} +  \frac{P_y^2}{r^2} = \frac{P_x^2 + P_y^2}{r^2}.$$
$${r^2} = P_x^2 + P_y^2.$$

## Ellips: ringjoon graafikuna

```{r label="circle-as-ellipsis"}
library(ggplot2)

# Parameetrid: U_x = W_y = r  => a = b = r, c = 0 (ring kui erijuht ellipsist)
r <- 4
a <- r
b <- r
c <- 0

# Ellips (siin ring) param. esitus
theta <- seq(0, 2*pi, length.out = 600)
ellipse <- data.frame(
  x = a*cos(theta),
  y = b*sin(theta)
)

# Punktid
O  <- data.frame(x = 0,  y = 0,  lab = "italic(O)")
Ff <- data.frame(x = -c, y = 0,  lab = "italic(F)")  # = (0,0)
Hh <- data.frame(x =  c, y = 0,  lab = "italic(H)")  # = (0,0)
Uu <- data.frame(x =  r, y = 0,  lab = "italic(U)")
Vv <- data.frame(x = -r, y = 0,  lab = "italic(V)")
Ww <- data.frame(x =  0, y =  r,  lab = "italic(W)")

# Näidispunkt ellipsil ja ühendused fookustesse
t0 <- 50*pi/180
Pp <- data.frame(x = a*cos(t0), y = b*sin(t0), lab = "italic(P)")
segPF <- rbind(
  data.frame(x = Pp$x, y = Pp$y, xend = Ff$x, yend = Ff$y),
  data.frame(x = Pp$x, y = Pp$y, xend = Hh$x, yend = Hh$y)
)

# Väikesed r-annotatsioonid U_x ja W_y juurde
ann_r <- rbind(
  data.frame(x = Uu$x, y = Uu$y, lab = "italic(r)", dx =  0.35, dy =  0.35),
  data.frame(x = Ww$x, y = Ww$y, lab = "italic(r)", dx =  0.35, dy =  0.35)
)

ggplot() +
  # Telgjooned
  geom_hline(yintercept = 0, linewidth = 0.4) +
  geom_vline(xintercept = 0, linewidth = 0.4) +

  # Ellips (ring)
  geom_path(data = ellipse, aes(x, y), linewidth = 1) +

  # Lõigud P-st fookustesse (siin kattuvad, sest c = 0)
  geom_segment(data = segPF, aes(x = x, y = y, xend = xend, yend = yend),
               linetype = 2) +

  # Punktid
  geom_point(data = rbind(O, Ff, Hh, Uu, Vv, Ww, Pp), aes(x, y), size = 3) +

  # Sildid (nihkega, et mitte kattuda telgjoonte ega punktidega)
  geom_text(data = O,  aes(x, y, label = lab), parse = TRUE, nudge_x =  0.30, nudge_y = -0.30) +
  geom_text(data = Ff, aes(x, y, label = lab), parse = TRUE, nudge_x = -0.55, nudge_y = -0.55) +
  geom_text(data = Hh, aes(x, y, label = lab), parse = TRUE, nudge_x =  0.55, nudge_y = -0.55) +
  geom_text(data = Uu, aes(x, y, label = lab), parse = TRUE, nudge_x =  0.40, nudge_y = -0.40) +
  geom_text(data = Vv, aes(x, y, label = lab), parse = TRUE, nudge_x = -0.40, nudge_y = -0.40) +
  geom_text(data = Ww, aes(x, y, label = lab), parse = TRUE, nudge_x =  0.40, nudge_y =  0.20) +
  geom_text(data = Pp, aes(x, y, label = lab), parse = TRUE, nudge_x =  0.40, nudge_y =  0.40) +

  # r-annotatsioonid U_x ja W_y juures
  geom_text(data = ann_r, aes(x = x, y = y, label = lab),
            parse = TRUE, nudge_x = ann_r$dx, nudge_y = ann_r$dy) +

  coord_equal(xlim = c(-r-2, r+2), ylim = c(-r-2, r+2)) +
  labs(x = expression(italic(x)), y = expression(italic(y))) +
  theme_classic(base_size = 14)

```

## Ellipsi omadused

$$1 = \frac{(x - x_0)^2}{u^2} +  \frac{(y - y_0)^2}{w^2}.$${#eq-ellipsis}

Keskpunkt: $(x_0; y_0)$.

Suurima abstsissiga punkt: $(x_0 + u; y_0)$.

Suurima ordinaadiga punkt: $(x_0; y_0 + w)$.

Vähima abstsissiga punkt: $(x_0 - u; y_0)$.

Vähima ordinaadiga punkt: $(x_0; y_0 - w)$.

## Välised allikad

```{=tex}
\hyphenpenalty=10000
\fontspec{Symbola}

```

[Matemaatika](/../../)
