---
author:
  - name: 'peacecop kalmer:'
bibliography: funktsioonid.bib
csl: ../../apa-numeric-superscript-brackets.csl
title: |
    | Matemaatiline
    | analüüs:
    | funktsioonid
output-file: funktsioonid.html
format:
  revealjs:
    hash: true
    incremental: false
    multiplex:
      url: 'http://manual-for-rstudio.ons.ee:1948/'
      secret: "16759825730498538629"
      socketId: "f3edf0ff0d09982e"
language: ../et.yml
crossref: 
  exm-prefix: näide
  exm-title: Näide
  exr-prefix: ülesanne
  exr-title: Ülesanne
  fig-prefix: joonis
  
---

## Funktsioon

```{r label="preamble"}
#' This function displays external graphics by making the appropriate conversion aforehead.
#' 
#' @param path the path to the image file
include_external_graphics = function(path) {

  if (knitr::is_latex_output() && ("pdf" != xfun::file_ext(path))) {
    output = xfun::with_ext(path, 'pdf')
    
    if ("svg" == xfun::file_ext(path)) {
      system2('rsvg-convert', c('-f', 'pdf', '-a', '-o', shQuote(c(output, path))))
    } else {
      system(paste('gm convert ', path, ' ', output), intern = FALSE, ignore.stdout = FALSE, ignore.stderr = FALSE, wait = TRUE)
    }
    
  } else {
    output = path
  }
  
  knitr::include_graphics(output)
}

```

## Ringjoon: äärmuslikud punktid

- 
Funktsioon
: seos, mille korral järjestatud paaride esimeste komponentide hulga iga väärtus on seotud väärtusega järjestatud paaride teiste komponentide hulgas (@exm-function).

::: {#exm-function}
$$\{(-1; 0); (0; -3); (2; -3); (3; 0); (4; 5)\}.$$
:::

## Komponendid funktioonis

Näites @exm-function:

$X$
: esimesed komponendid,

$Y$
: teised komponendid.

:::{#exm-function-components}
$$X =\{(-1; 0; 2; 3; 4)\}.$$
$$Y=\{ (0; -3; 5)\}.$$
:::

## Ühene funktsioon

Ühene funktsioon
: seos, mille korral järjestatud paaride esimeste komponentide hulga iga väärtus on seotud täpselt ühe väärtusega järjestatud paaride teiste komponentide hulgas.

## Mitmene funktsioon[@a2025_reimers_matemaatilise_1_ocrpdf(lk 20)]

Näites @exm-not-function esitatud seos on mitmene funktsioon.

::: {#exm-not-function}
$$\{(6; 10); (-7; 3); (0; 4); (6; -4)\}.$$
$$X =\{(6; -7; 0)\}.$$
$$Y=\{ (10; 3; 4; -4)\}.$$
:::

## Funktsiooni tüüp: ülesanded

Kas ühene või mitmene funktsioon (@exr-determining-weather-function-1 kuni @exr-determining-weather-function-3)?

::: {#exr-determining-weather-function-1}
$$y=5x+1.$$
:::

::: {#exr-determining-weather-function-2}
$$y=x^2+1.$$
:::

::: {#exr-determining-weather-function-3}
$$y^2=x+1.$$
:::

## Funktsiooni tüüp: lahendused

Seosed @exr-determining-weather-function-1 ja @exr-determining-weather-function-2 on ühesed funktsioonid, sest igale $x$'i väärtusele vastab täpselt üks $y$'i väärtus.

Seos @exr-determining-weather-function-3 on mitmene funktsioon, sest kui $x \neq -1$, siis igale $x$'i väärtusele vastab kaks $y$'i väärtust.

## Funktsiooni tähistamine

Funktsiooni võib tähistada muutujaga (@exm-function-notation-with-variable) või nimetusega(@exm-function-notation-with-designation).

::: {#exm-function-notation-with-variable}
$$y=(x-1)^2-4.$$
:::

::: {#exm-function-notation-with-designation}
$$\mathrm{f}(x)=(x-1)^2-4.$$
:::

## Funktsiooni tähistuse vea vältimine

Funktsiooni nimi ei ole muutuja (@exm-function-designation-not-variable).

::: {#exm-function-designation-not-variable}
$$\mathrm{f}(x) \neq f \cdot x.$$
:::

## Funktsiooni väärtustamine

Funktsiooni väärtustamiseks asendatakse muutuja konkreetse arvuga (@exm-function-evaluation).

:::{#exm-function-evaluation}
$$\mathrm{f}(x)=(x-1)^2-4 \rightarrow \mathrm{f}(4)=(4-1)^2-4=5.$$
:::

## Väärtustamine: ülesanded

$$\mathrm{f}(x)=x^2-2x+8 \land \mathrm{g}(x)=\sqrt{x+6} \rightarrow$$

::: {#exr-function-evaluation-1}
$$\mathrm{f}(3)=\ldots.$$
:::

::: {#exr-function-evaluation-2}
$$\mathrm{g}(3)=\ldots.$$
:::

::: {#exr-function-evaluation-3}
$$\mathrm{f}(0)=\ldots.$$
:::

## Väärtustamine: lahendused

$$\mathrm{f}(x)=x^2-2x+8 \land \mathrm{g}(x)=\sqrt{x+6} \rightarrow$$

$$\mathrm{f}(3)=3^2-2 \times 3+8=11,$$
$$\mathrm{g}(3)=\sqrt{3+6}=3,$$
$$\mathrm{f}(0)=0^2-2 \times 0 +8 = 8.$$

## Intervallfunktsioon

Intervallfunktsiooni väärtus sõltub sisendile seatud tingimusest (@exm-piecewise-function).

::: {#exm-piecewise-function}
$$\mathrm{f}(x)=\begin{cases}
  x \geq 0 \rightarrow x\\
  x < 0 \rightarrow -x
\end{cases}.$$
:::

## Intervallfunktsioon: ülesanne

$$\mathrm{g}(t)=\begin{cases}
  t \leq -4 \rightarrow 3t^2+4\\
  -4 < t \leq 15 \rightarrow 10\\
  t > 15 \rightarrow 1-6t
\end{cases} \rightarrow$$

::: {#exr-pieacewise-function-1}
$$\mathrm{g}(-6)=\ldots.$$
:::

::: {#exr-pieacewise-function-2}
$$\mathrm{g}(1)=\ldots.$$
:::

## Intervallfunktsioon: lahendused

$$\mathrm{g}(t)=\begin{cases}
  t \leq -4 \rightarrow 3t^2+4\\
  -4 < t \leq 15 \rightarrow 10\\
  t > 15 \rightarrow 1-6t
\end{cases} \rightarrow$$

$$\mathrm{g}(-6)=3 \cdot (-6)^2+4=112,$$
$$\mathrm{g}(1)=10.$$

## Määramispiirkond

Valemi määramispiirkond
: kõikide selle valemi sisendite hulk.

## Määramispiirkond: ülesanded

Määra ülesannetes @exr-domain-1 ja @exr-domain-2 esitatud funktsiooni määramispiirkond $X$!

::: {#exr-domain-1}
$$\mathrm{g}(x)=\frac{x+3}{x^2+3x-10} \rightarrow X=\ldots.$$
:::

::: {#exr-domain-2}
$$\mathrm{h}(x)=\frac{\sqrt{7x+8}}{x^2+4} \rightarrow X=\ldots.$$
:::

## Määramispiirkond: lahendused

$$\mathrm{g}(x)=\frac{x+3}{x^2+3x-10} \rightarrow X=\mathbb{C} \setminus{\{2; -5\}} ,$$

$$\mathrm{h}(x)=\frac{\sqrt{7x+8}}{x^2+4} \rightarrow X=\mathbb{C}.$$

## Muutumispiirkond

Valemi muutumispiirkond
: kõikide selle valemi väljundite hulk.

## Funktsioon: iseseisev harjutamine

Lahenda kõik ülesanded kogumiku *Algebra: Practice Problems* osast 3.4[@dawkins2022algebra(lk 30-31)]:

1-6: Kas funktsioon on ühene või mitmene?

7-11: Väärtusta funktsioon!

12-13: Arvuta avaldise väärtus!

14-18: Määra määramispiirkond!

## Pöördfunktsioon

Reegel on esitatud valemiga @eq-inverse-function.

$$\mathrm{f}(\mathrm{g}(x)) = x \land \mathrm{g}(\mathrm{f}(x)) = x\\ \rightarrow \mathrm{f}(x) = \mathrm{g}^{-1}(x) \land \mathrm{g}(x) = \mathrm{f}^{-1}(x).$${#eq-inverse-function}

Pöördfunktsioon ei ole pöördväärtus (@eq-inverse-function-not-reciprocal)!

$$\mathrm{f}^{-1}(x) \neq \frac{1}{\mathrm{f}(x)}.$${#eq-inverse-function-not-reciprocal}

## Pöördfunktsiooni arvutamine 1-2

$$\mathrm{f}(x) = x + 1.$$

1.  Vaheta kõikjal omavahel sisend ja väljund (@exm-inverting-function-replacing)!
    
    ::: {#exm-inverting-function-replacing}
    $$x = \mathrm{f}(x) + 1.$$
    :::

2.  Lahenda võrrand uue tundmatu suhtes (@exm-inverting-function-solving)!
    
    ::: {#exm-inverting-function-solving}
    $$\mathrm{f}(x) = x - 1.$$
    :::

## Pöördfunktsiooni arvutamine 3-4

3.  Asenda väljund pöördväljundiga (@exm-inverting-function-designating)!
    
    ::: {#exm-inverting-function-designating}
    $$\mathrm{f}^{-1}(x) = x - 1.$$
    :::

4.  Kontrolli, et funktsiooni ja pöördfunktsiooni liitfunktsioon võrduks sisendiga kumbagi pidi (@exm-inverting-function-checking)!
    
    ::: {#exm-inverting-function-checking}
    $$\mathrm{f}^{-1}(\mathrm{f}(x)) = (x + 1) - 1 = x.$$
    $$\mathrm{f}(\mathrm{f}^{-1}(x)) = (x - 1) + 1 = x.$$
    :::

## Pöördfunktsioon: ülesanded (@exr-inverting-function-1 kuni @exr-inverting-function-3)

::: {#exr-inverting-function-1}
$$\mathrm{f}(x) = 3 \cdot x - 2 \rightarrow \mathrm{f}^{-1}(x) = \ldots.$$
:::

::: {#exr-inverting-function-2}
$$\mathrm{g}(x) = \sqrt{x - 3} \land x \geq 0 \rightarrow \mathrm{g}^{-1}(x) = \ldots.$$
:::

::: {#exr-inverting-function-3}
$$\mathrm{h}(x) = \frac{x+4}{2 \cdot x - 5} \rightarrow \mathrm{h}^{-1}(x) = \ldots.$$
:::

## Pöördfunktsioon: lahendus 1

$$\mathrm{f}(x) = 3 \cdot x - 2 \rightarrow x = 3 \cdot \mathrm{f}^{-1}(x) - 2$$

$$3 \cdot \mathrm{f}^{-1}(x) = x + 2 \Rightarrow \mathrm{f}^{-1}(x) = \frac{x + 2}{3}.$$

Kontroll:

$$\mathrm{f}(\mathrm{f}^{-1}(x)) = 3 \cdot \frac{x + 2}{3} - 2 = x.$$

$$\mathrm{f}^{-1}(\mathrm{f}(x)) = \frac{(3 \cdot x - 2) + 2}{3} = x.$$

## Pöördfunktsioon: graafik 1

```{r label="inverse-function-graph-1", fig.cap="Funktsiooni $\\mathrm{f}(x)=3x-2$ ja selle pöördfunktsiooni $\\mathrm{f}^{-1}(x)=\\dfrac{x+2}{3}$ graafik."}

library(ggplot2)
library(grid)

# f ja f^{-1}
f    <- function(x) 3*x - 2
finv <- function(x) (x + 2)/3

xs     <- seq(-2, 5, by = 0.01)
df     <- data.frame(x = xs, y = f(xs))
df_inv <- data.frame(x = xs, y = finv(xs))

xticks <- seq(-2, 5, by = 1)
yticks <- seq(-2, 8, by = 1)

ggplot(df, aes(x, y)) +
  # Ruudustik
  geom_hline(yintercept = yticks, linewidth = 0.3, color = "gray85") +
  geom_vline(xintercept = xticks, linewidth = 0.3, color = "gray85") +
  # Sümmeetriajoon y=x
  geom_abline(slope = 1, intercept = 0, linetype = "dashed", linewidth = 0.4, color = "gray60") +
  # f(x)
  geom_line(linewidth = 1) +
  # f^{-1}(x)
  geom_line(data = df_inv, linewidth = 1, linetype = "longdash") +
  # Teljed nooltega
  geom_segment(aes(x = min(xs), xend = max(xs), y = 0, yend = 0),
               arrow = arrow(length = unit(0.25, "cm"), type = "closed"),
               color = "black") +
  geom_segment(aes(x = 0, xend = 0, y = min(yticks), yend = max(yticks)),
               arrow = arrow(length = unit(0.25, "cm"), type = "closed"),
               color = "black") +
  # Teljemärgised: x (kursiivis) ja y (kursiivis)
  annotate("text", x = max(xs) - 0.1, y = 0.25,
           label = "italic(x)", parse = TRUE,
           hjust = 1, vjust = 0.5, size = 4) +
  annotate(
    "text",
    x = 0.18, y = max(yticks) + 0.35,
    label = "plain('f')*'('*italic(x)*')'",
    parse = TRUE,
    hjust = 0, vjust = 2, size = 4
  ) +
  annotate(
    "text",
    x = 0.18, y = max(yticks) + 0.05,
    label = "plain('f')^{-1}*'('*italic(x)*')'",
    parse = TRUE,
    hjust = 0, vjust = 2, size = 4
  ) +
  # Joonte sildid otse joonel: f(x) (f püstine, x kursiivis) ja f^{-1}(x)
  annotate("text", x = 2.0, y = f(3.0) + 0.35,
           label = "plain('f')*'('*italic(x)*')'", parse = TRUE,
           hjust = 0, vjust = 0, size = 4) +
  annotate("text", x = 4.0, y = finv(5.0) + 0.35,
           label = "plain('f')^{-1}*'('*italic(x)*')'", parse = TRUE,
           hjust = 0, vjust = 0, size = 4) +
  # Skaala: y-sildid telje kõrval, x-sildid telje all
  geom_text(data = data.frame(y = yticks),
            aes(x = 0, y = y, label = y),
            inherit.aes = FALSE, hjust = 1.2, vjust = 0.35, size = 3.5) +
  geom_text(data = data.frame(x = xticks),
            aes(x = x, y = 0, label = x),
            inherit.aes = FALSE, vjust = 1.5, size = 3.5) +
  # Proportsioon, vahemikud, klipp välja (et y-silt mahuks)
  coord_fixed(ratio = 1, xlim = c(-2, 5), ylim = c(-2, 8), expand = FALSE, clip = "off") +
  theme_void() +
  theme(plot.margin = margin(10, 24, 14, 24))

```

## Pöördfunktsioon: lahendus 2

$$\mathrm{g}(x) = \sqrt{x - 3} \land x \geq 0 \rightarrow$$

$$x = \sqrt{\mathrm{g}^{-1}(x) - 3}$$

$$x^2 = \mathrm{g}^{-1}(x) - 3 \Rightarrow \mathrm{g}^{-1}(x) = x^2 + 3.$$

Kontroll:

$$x \geq 0 \rightarrow \mathrm{g}(\mathrm{g}^{-1}(x)) = \sqrt{(x^2 + 3) - 3} = x.$$

$$x \geq 0 \rightarrow \mathrm{g}^{-1}(\mathrm{g}(x)) = (\sqrt{x - 3})^2 + 3 = x.$$

## Pöördfunktsioon: graafik 2

```{r label="inverse-function-graph-2", fig.cap="Funktsiooni $\\sqrt{x - 3}$ ja selle pöördfunktsiooni $x^2 + 3 \\land x \\geq 0$ graafik."}

library(ggplot2)
library(grid)

# f ja f^{-1}
f    <- function(x) sqrt(x - 3)      # domeen: x >= 3
finv <- function(x) x^2 + 3

xs     <- seq(-2, 5, by = 0.01)
df     <- data.frame(x = xs, y = f(xs))
df     <- subset(df, !is.na(y) & is.finite(y))     # ⟵ hoia vaid x>=3
df_inv <- data.frame(x = seq(0, 5, by = 0.01), y = finv(seq(0, 5, by = 0.01)))

xticks <- seq(-2, 5, by = 1)
yticks <- seq(-2, 8, by = 1)

ggplot(df, aes(x, y)) +
  # Ruudustik
  geom_hline(yintercept = yticks, linewidth = 0.3, color = "gray85") +
  geom_vline(xintercept = xticks, linewidth = 0.3, color = "gray85") +
  # Sümmeetriajoon y = x
  geom_abline(slope = 1, intercept = 0, linetype = "dashed", linewidth = 0.4, color = "gray60") +
  # f(x)
  geom_line(linewidth = 1) +
  # f^{-1}(x)
  geom_line(data = df_inv, linewidth = 1, linetype = "longdash") +

  # Teljed nooltega
  geom_segment(aes(x = min(xs), xend = max(xs), y = 0, yend = 0),
               arrow = arrow(length = unit(0.25, "cm"), type = "closed"),
               color = "black") +
  geom_segment(aes(x = 0, xend = 0, y = min(yticks), yend = max(yticks)),
               arrow = arrow(length = unit(0.25, "cm"), type = "closed"),
               color = "black") +

  # Teljemärgised: x (kursiivis) ja y-otsa informatiivne silt kahel real
  annotate("text", x = max(xs) - 0.1, y = 0.25,
           label = "italic(x)", parse = TRUE,
           hjust = 1, vjust = 0.5, size = 4) +
  annotate("text", x = 0.18, y = max(yticks) + 0.35,
           label = "plain('f')*'('*italic(x)*')'", parse = TRUE,
           hjust = 0, vjust = 2, size = 4) +
  annotate("text", x = 0.18, y = max(yticks) + 0.05,
           label = "plain('f')^{-1}*'('*italic(x)*')'", parse = TRUE,
           hjust = 0, vjust = 2, size = 4) +

  # Joonte sildid otse joontel — valitud punktid, mis jäävad paneeli sisse
  annotate("text", x = 3.8, y = f(3.8) + 0.35,     # f(3.8) ~ 0.894
           label = "plain('f')*'('*italic(x)*')'", parse = TRUE,
           hjust = 0, vjust = 0, size = 4) +
  annotate("text", x = 2.0, y = finv(2.0) + 0.35,  # finv(2)=7  (≤ ylim max 8)
           label = "plain('f')^{-1}*'('*italic(x)*')'", parse = TRUE,
           hjust = 0, vjust = 0, size = 4) +

  # Skaala: y-sildid telje kõrval, x-sildid telje all
  geom_text(data = data.frame(y = yticks),
            aes(x = 0, y = y, label = y),
            inherit.aes = FALSE, hjust = 1.2, vjust = 0.35, size = 3.5) +
  geom_text(data = data.frame(x = xticks),
            aes(x = x, y = 0, label = x),
            inherit.aes = FALSE, vjust = 1.5, size = 3.5) +

  # Proportsioon & vahemikud; klipp välja, et y-otsa sildid mahuksid
  coord_fixed(ratio = 1, xlim = c(-2, 5), ylim = c(-2, 8), expand = FALSE, clip = "off") +
  theme_void() +
  theme(plot.margin = margin(10, 24, 14, 24))

```

## Pöördfunktsioon: lahendus 3

$$\mathrm{h}(x) = \frac{x+4}{2 \cdot x - 5} \rightarrow$$

$$x = \frac{\mathrm{h}^{-1}(x) + 4}{2 \cdot \mathrm{h}^{-1}(x) - 5}$$

$$x \cdot 2 \cdot \mathrm{h}^{-1}(x) - 5 \cdot x = \mathrm{h}^{-1}(x) + 4$$

$$\mathrm{h}^{-1}(x) \cdot (2 \cdot x - 1) = 4 + 5 \cdot x$$

$$\mathrm{h}^{-1}(x) = \frac{5 \cdot x + 4}{2 \cdot x - 1}.$$

## Pöördfunktsioon: kontroll 3

$$\mathrm{h}(\mathrm{h}^{-1}(x)) = \frac{\frac{5 \cdot x + 4}{2 \cdot x - 1}+4}{2 \cdot \frac{5 \cdot x + 4}{2 \cdot x - 1} - 5} = \frac{\frac{5 \cdot x + 4 + 8 \cdot x - 4}{2 \cdot x - 1}}{\frac{10 \cdot x + 8 - 10 \cdot x + 5}{2 \cdot x - 1}} = x.$$

$$\mathrm{h}^{-1}(\mathrm{h}(x)) = \frac{5 \cdot \frac{x+4}{2 \cdot x - 5} + 4}{2 \cdot \frac{x+4}{2 \cdot x - 5} - 1} = \frac{\frac{5 \cdot x + 20 + 8 \cdot x -20}{2 \cdot x - 5}}{\frac{2 \cdot x + 8 -2 \cdot x + 5}{2 \cdot x - 5}} = x.$$

## Pöördfunktsioon: graafik 3

```{r label="inverse-function-graph-3", fig.cap="Funktsiooni $\\frac{x+4}{2 \\cdot x - 5}$ ja selle pöördfunktsiooni $\\frac{5 \\cdot x + 4}{2 \\cdot x - 1}$ graafik."}

library(ggplot2)
library(grid)

f    <- function(x) (x + 4) / (2 * x - 5)
finv <- function(x) (5 * x + 4) / (2 * x - 1)

xs <- seq(-6, 6, by = 0.01)
df     <- data.frame(x = xs, y = f(xs))
df_inv <- data.frame(x = xs, y = finv(xs))

xticks <- seq(-6, 6, by = 1)
yticks <- seq(-6, 6, by = 1)

ggplot(df, aes(x, y)) +
  # Ruudustik
  geom_hline(yintercept = yticks, linewidth = 0.3, color = "gray85") +
  geom_vline(xintercept = xticks, linewidth = 0.3, color = "gray85") +
  # Asümptoodid
  geom_vline(xintercept = 2.5, linetype = "dotted", color = "red") +
  geom_hline(yintercept = 0.5, linetype = "dotted", color = "red") +
  geom_vline(xintercept = 0.5, linetype = "dotted", color = "blue") +
  geom_hline(yintercept = 2.5, linetype = "dotted", color = "blue") +
  # Sümmeetria y=x
  geom_abline(slope = 1, intercept = 0, linetype = "dashed", color = "gray60") +
  # f(x)
  geom_line(linewidth = 1, color = "black") +
  # f^{-1}(x)
  geom_line(data = df_inv, linewidth = 1, linetype = "longdash", color = "black") +
  # Teljed nooltega
  geom_segment(aes(x = min(xs), xend = max(xs), y = 0, yend = 0),
               arrow = arrow(length = unit(0.25, "cm"), type = "closed"),
               color = "black") +
  geom_segment(aes(x = 0, xend = 0, y = min(yticks), yend = max(yticks)),
               arrow = arrow(length = unit(0.25, "cm"), type = "closed"),
               color = "black") +
  # Teljetähised
  annotate("text", x = max(xs) - 0.1, y = 0.3,
           label = "italic(x)", parse = TRUE,
           hjust = 2, vjust = 0.5, size = 4) +
  annotate(
    "text",
    x = 0.25, y = max(yticks) - 0.1,
    label = "plain('f')*'('*italic(x)*')'",
    parse = TRUE,
    hjust = 2, vjust = 1, size = 4
  ) +
  annotate(
    "text",
    x = 0.25, y = max(yticks) - 0.6,
    label = "plain('f')^{-1}*'('*italic(x)*')'",
    parse = TRUE,
    hjust = 2, vjust = 1, size = 4
  ) +
  # Joonte sildid
  annotate("text", x = -3.5, y = f(-3.5) + 0.4,
           label = "plain('f')*'('*italic(x)*')'", parse = TRUE,
           hjust = 0, vjust = 0, size = 4) +
  annotate("text", x = 3.5, y = finv(3.5) - 0.4,
           label = "plain('f')^{-1}*'('*italic(x)*')'", parse = TRUE,
           hjust = 2.5, vjust = -2, size = 4) +
  # Skaala: y ja x väärtused
  geom_text(data = data.frame(y = yticks),
            aes(x = 0, y = y, label = y),
            inherit.aes = FALSE, hjust = 1.2, vjust = 0.35, size = 3.5) +
  geom_text(data = data.frame(x = xticks),
            aes(x = x, y = 0, label = x),
            inherit.aes = FALSE, vjust = 1.5, size = 3.5) +
  coord_fixed(ratio = 1, xlim = c(-6, 6), ylim = c(-6, 6), expand = FALSE, clip = "off") +
  theme_void() +
  theme(plot.margin = margin(10, 24, 14, 24))

```

## Pöördfunktsioon: iseseisev harjutamine

Lahenda kõik ülesanded kogumiku *Algebra: Practice Problems* osast 3.7[@dawkins2022algebra(lk 34)]:

Iga ülesande puhul on antud funktsioon ja vaja on arvutada selle pöördfunktsioon.
