---
author:
  - name: 'peacecop kalmer:'
bibliography: technotln.bib
csl: ../../apa-numeric-superscript-brackets.csl
title: |
    | Matemaatika
    | Tallinna
    | Tehnoloogiakolledžis
output-file: technotln.html
format:
  revealjs:
    hash: true
    incremental: false
    multiplex:
      url: 'http://manual-for-rstudio.ons.ee:1948/'
      secret: "16759825730498538629"
      socketId: "f3edf0ff0d09982e"
language: ../et.yml
crossref: 
  exm-prefix: näide
  exm-title: Näide
  exr-prefix: ülesanne
  exr-title: Ülesanne
  fig-prefix: joonis
  
---

## Nimed

nimede mäng

## Õpetaja

e-portfoolio[@_2025_sissejuhatus]

## Õpiväljundid

```{r label="preamble"}

#' This function displays external graphics by making the appropriate conversion aforehead.
#' 
#' @param path the path to the image file
include_external_graphics = function(path,
                                     landscape = FALSE,
                                     caption = NULL,
                                     width = "0.95\\linewidth",
                                     height = "0.85\\textheight") {
  
  output <- path
  
  if (knitr::is_latex_output()) {
    pdf_candidate <- xfun::with_ext(path, "pdf")
    
    # Kui sama nimega PDF on olemas, kasuta seda.
    # See on Mermaid diagrammide puhul tähtis.
    if (xfun::file_ext(path) != "pdf" && file.exists(pdf_candidate)) {
      output <- pdf_candidate
    } else if (xfun::file_ext(path) != "pdf") {
      output <- pdf_candidate
      
      if (xfun::file_ext(path) == "svg") {
        system2(
          "rsvg-convert",
          c("-f", "pdf", "-a", "-o", shQuote(output), shQuote(path))
        )
      } else {
        system(
          paste("gm convert", shQuote(path), shQuote(output)),
          intern = FALSE,
          ignore.stdout = FALSE,
          ignore.stderr = FALSE,
          wait = TRUE
        )
      }
    }
  }
  
  if (knitr::is_latex_output() && landscape) {
    tex <- c(
      "\\begin{landscape}",
      "\\begin{figure}[p]",
      "\\centering",
      sprintf(
        "\\includegraphics[width=%s,height=%s,keepaspectratio]{%s}",
        width,
        height,
        output
      ),
      if (!is.null(caption)) sprintf("\\caption{%s}", caption),
      "\\end{figure}",
      "\\end{landscape}"
    )
    
    return(knitr::asis_output(paste(tex, collapse = "\n")))
  }
  
  knitr::include_graphics(output)
}

```

```{r label = "relations", echo=FALSE, fig.cap = "Seosed."}
name_of_file_of_relations <- "../../rmd/relations."
mmd_file <- paste0(name_of_file_of_relations, "mmd")
svg_file <- paste0(name_of_file_of_relations, "svg")
pdf_file <- paste0(name_of_file_of_relations, "pdf")

mmdc <- "../../node_modules/.bin/mmdc"
puppeteer_config <- "../../puppeteer-config.json"

status_svg <- system2(
  mmdc,
  c(
    "-i", mmd_file,
    "-o", svg_file,
    "-p", puppeteer_config,
    "-b", "transparent",
    "-w", "1600",
    "-H", "1200"
  )
)

if (!identical(status_svg, 0L)) {
  stop("SVG genereerimine ebaõnnestus.")
}

status_pdf <- system2(
  mmdc,
  c(
    "-i", mmd_file,
    "-o", pdf_file,
    "-p", puppeteer_config,
    "-b", "transparent",
    "-w", "2200",
    "-H", "1200",
    "--pdfFit"
  )
)

if (!identical(status_pdf, 0L)) {
  stop("PDF genereerimine ebaõnnestus.")
}

include_external_graphics(
  "../../rmd/relations.svg",
  landscape = TRUE,
  caption = "Seosed."
)

invisible(file.copy(
  svg_file,
  "../../_book/rmd/relations.svg",
  overwrite = TRUE
))

```

## Õppeaeg

Esimene nädal: lähtetaseme test ja õpe.

Teine ja kolmas nädal: õpe.

Neljas nädal: õpe ja kokkuvõttev test.

Viies kuni kaheksas nädal: õpe.

Üheksas nädal: õpe ja kokkuvõttev test.

## Hindamine: lähtetest

1. Lähtetest, et me teaksime, mida sa oskad, tead, mäletad.

2. Lähtetesti tulemuste põhjal individuaalne õpijärg.

## Õppeprotsess

Sama järjega õpilased õpivad koos sammhaaval iga õpiväljundi suunas täites kõik oma lüngad teadmistes-oskustes:

1. Selgitan teooriat.

2. Väikese variatsiooniga harjutusülesanded.

3. Suure variatsiooniga harjutusülesanded.

4. Sulandsortimine.

Keelatud on kõik abivahendid, välja arvatud need, mis on minu poolt ekstra lubatud.

## Hindamine: sulandsortimine

1. Kaks õpilast, kel harjutusülesanded sooritatud, lahendavad üheaegselt sama ülesannet.

2. Kiirem õige lahenduse esitaja võidab. Moodustub kahene edetabel.

3. Võrreldakse kõiki moodustunud edetabeleid omavahel samamoodi paarikaupa võisteldes, kuni meil on selle õpiväljundi kohta lõplik edetabel.

4. Lõplikku edetabelisse mitte viimasena paigutunud õpilane saab teema kohta hindeks *5*.

5. Edetabeli viimane õpilane saab eritoetust, edetabeli esimestelt on mõistlik nõu küsida.

## Hindamine: kokkuvõttev hindamine

- *MathCityMap*iga[@mathcitymap]

- välistingimustes

- nutitelefoniga

- rühmas

- igasuguse ilmaga.

## Hindamine: osakaalud

- õppesessiooni väline lõpunilahendamine 10 %,

- sulandsortimise hinded 30 %:

  - ainult kohapeal,
  
  - igas õppepaaris vaja vähemalt üht hinnet, muidu *X*,

- vahekokkuvõtete hinded 60 %

kursuse hinnet.

## Vahendid

- *A4*-vihik, ruuduline,

- kirjutusvahend,

- vastavas osas joonestusvahendid,

- vastavas osas kalkulaator.

## Õppimise järgud

1. Uue teabe vastuvõtmine.

2. Uue teabe kasutamine.

3. Õpetamise ettevalmistamine.

4. Õpetamine.

## Välised allikad

```{=tex}
\hyphenpenalty=10000
\fontspec{Symbola}

```

[Matemaatika](/../../)
